【裁判字號】    99,上訴,445
【裁判日期】    991117
【裁判案由】    殺人等
【裁判全文】
臺灣高等法院臺南分院刑事判決         99年度上訴字第445號
上  訴  人  臺灣雲林地方法院檢察署檢察官
上  訴  人
即  被  告  甲○○
指定辯護人  本院公設辯護人  庚○○
上  訴  人
即  被  告  壬○○
上  訴  人
即  被  告  癸○○
上列二人共同
選任辯護人  張育誠律師
            簡承佑律師
上  訴  人
即  被  告  己○○  男  20歲（民國○○年○月○○日生）
                    身分證統一編號：Ｚ000000000號
                    住雲林縣西螺鎮○○○路143巷25號
選任辯護人  林永山律師
上  訴  人
即  被  告  丑○○  男  24歲（民國○○年○月○○日生）
                    身分證統一編號：Ｚ000000000號
                    住雲林縣西螺鎮○○路51號
                    居雲林縣西螺鎮○○路97號
選任辯護人  李建忠律師
上  訴  人
即  被  告  卯○○  男  22歲（民國○○年○○月○○日生）
                    身分證統一編號：Ｚ000000000號
                    住雲林縣斗南鎮○○路84號
                    居雲林縣古坑鄉○○村○○路121之6號
                    （現住、居所及所在地均不明）
選任辯護人  張智學律師
上  訴  人
即  被  告  寅○○  男  25歲（民國○○年○月○○日生）
                    身分證統一編號：Ｚ000000000號
                    住雲林縣古坑鄉○○村○○路101號
選任辯護人  嚴庚辰律師（法律扶助律師）
上  訴  人
即  被  告  辛○○  男  22歲（民國○○年○月○○日生）
                    身分證統一編號：Ｚ000000000號
                    住雲林縣西螺鎮○○路234號
                    居雲林縣西螺鎮○○路169巷1號
選任辯護人  張宗存律師
            蔡碧仲律師
上  訴  人
即  被  告  乙○○  男  28歲（民國○○年○月○○日生）
                    身分證統一編號：Ｚ000000000號
                    住雲林縣西螺鎮○○○路111號
                    居雲林縣西螺鎮○○里○○路185巷33號
選任辯護人  陳青來律師（法律扶助律師）
被      告  辰○○  男  26歲（民國○○年○月○日生）
                    身分證統一編號：Ｚ000000000號
                    住雲林縣西螺鎮○○○路43號
選任辯護人  楊櫻花律師
            吳宏輝律師
上列上訴人因被告殺人等案件，不服臺灣雲林地方法院98年度重
訴字第11號中華民國99年2月26日第一審判決（追加起訴案號：
臺灣雲林地方法院檢察署98年度偵字第2318號、第3518號、4288
號），提起上訴，本院判決如下：
    主  文
原判決關於甲○○、壬○○、癸○○、己○○、丑○○、卯○○
、寅○○、辛○○、乙○○犯傷害致人於死罪部分暨定執行部分
均撤銷。
甲○○成年人與少年共同犯傷害致人於死罪，處有期徒刑柒年陸
月；扣案如附表編號六、七所示之物均沒收之。
壬○○、丑○○、辛○○成年人與少年共同犯傷害致人於死罪，
各處有期徒刑肆年；扣案如附表編號六、七所示之物均沒收之。
癸○○、乙○○成年人與少年共同犯傷害致人於死罪，各處有期
徒刑柒年肆月；扣案如附表編號六、七所示之物均沒收之。
己○○共同犯傷害致人於死罪，處有期徒刑參年捌月；扣案如附
表編號六、七所示之物均沒收之。
卯○○成年人與少年共同犯傷害致人於死罪，處有期徒刑柒年捌
月；扣案如附表編號六、七所示之物均沒收之。
寅○○成年人與少年共同犯傷害致人於死罪，處有期徒刑柒年陸
月；扣案如附表編號六、七所示之物均沒收之。
其他上訴駁回（即甲○○、壬○○、癸○○、己○○、丑○○、
辛○○、乙○○被訴犯毀損罪上訴部分、卯○○被訴犯毀損罪、
教唆犯偽證罪上訴部分、寅○○被訴犯被訴犯毀損罪、犯偽證罪
上訴部分及檢察官對辰○○殺人上訴部分）
甲○○上開第二項撤銷改判所處之有期徒刑與第八項上訴駁回所
處之有期徒刑，應執行有期徒刑柒年捌月，沒收部分併執行之。
壬○○、丑○○、辛○○上開第三項撤銷改判所處之有期徒刑與
第八項上訴駁回所處之有期徒刑，應執行有期徒刑肆年貳月，沒
收部分併執行之。
癸○○、乙○○上開第四項撤銷改判所處之有期徒刑與第八項上
訴駁回所處之有期徒刑，應執行有期徒刑柒年陸月，沒收部分併
執行之。
己○○上開第五項撤銷改判所處之有期徒刑與第八項上訴駁回所
處之有期徒刑，應執行有期徒刑參年拾月，沒收部分併執行之。
卯○○上開第六項撤銷改判所處之有期徒刑與第八項上訴駁回所
處之有期徒刑，應執行有期徒刑捌年肆月，沒收部分併執行之。
寅○○上開第七項撤銷改判所處之有期徒刑與第八項上訴駁回所
處之有期徒刑，應執行有期徒刑捌年，沒收部分併執行之。
    事  實
一、許軒（綽號「黑輪」）、鍾照乾（綽號「阿乾」）、鄧耀
    祖、鍾任達（綽號「阿達」、「跛腳達」）、曾俊吉（綽號
    「阿吉」、「大吉仔」）、廖培翔、廖奕奎、廖玉德、沈朝
    禎（原名沈家吉，綽號「家吉」）、顏國祐、余信勳（綽號
    「捲毛」、「阿勳」）、林建興（綽號「阿興」）、甲○○
    （民國○○年○月○○日生，綽號「黑牛」、「阿牛」）、壬○
    ○（民國○○年○月○日生，綽號「黑仔」）、癸○○（民國○○
    年○○月○○日生，綽號「阿銘」）、丑○○（民國○○年○月○○
    日生）、辰○○、辛○○（民國77年9月10生）、乙○○（
    民國○○年○月○○日生，綽號「宋派」、「宋排」）等均為成
    年人，與行為時已滿18歲之未成年人廖哲緯（廖奕奎之弟）
    、李哲銳、鍾承恩、廖晨凱、王瑞賓（綽號「小黑輪」）、
    薛凱元、己○○（綽號「豆皮」、「交陪」），及14歲以上
    未滿18歲之少年許○維（民國○○年○○月○○日生）、少年廖○
    智（80年09月09日生，綽號「烏鴉」）（許軒、鍾照乾、
    鄧耀祖、鍾任達、曾俊吉、廖培翔、廖奕奎、廖玉德、沈朝
    禎、顏國祐、余信勳、林建興、廖哲緯、李哲銳、鍾承恩、
    廖晨凱、王瑞賓、薛凱元等18人業經本院以99年度重訴字第
    117號判決有期徒刑在案；少年許○維、廖○智2人，由原審
    法院以98年度少重訴字第1號各判處有期徒刑在案，少年許
    ○維未上訴而確定、廖○智提起上訴後撤回上訴而確定【本
    院99年度少上訴字第446號】）等人多在雲林縣西螺鎮新、
    舊果菜市場（下稱新果菜市場、舊果菜市場）搬運蔬菜、送
    貨；許軒、鍾任達、曾俊吉、李哲銳、林建興等人並為環
    陞汽車貨運行（下稱環陞貨運）之同事，廖晨凱、王瑞賓、
    少年許○維則時常在果菜市場幫忙許軒搬運蔬菜；卯○○
    （民國○○年○○月○○日生）、寅○○（民國○○年○月○○日生，
    綽號「楊傑」）均為成年人，與廖嘉偉、鍾任達係朋友關係
    （廖嘉偉亦經原審以98年度重訴字第5號判處有期徒刑在案
    ）。又丙○○與張文通均為新果菜市場菜販，丙○○與林文
    典、郭文正係朋友關係，丁○○則為丙○○之堂兄。
二、緣鍾照乾於98年01月05日傍晚，在新果菜市場，與張文通因
    機車停車問題起爭執，進而與張文通、丙○○等人發生徒手
    互毆，經旁人勸離後不久，鍾照乾又糾集友人鄧耀祖、廖奕
    奎、丑○○等多人，並持球棒、鐵管等物，前往張文通之攤
    位欲行報復，再度與張文通、丙○○發生互毆。嗣經縣議員
    介入協調，於翌（06）日16時許，張文通、丙○○與鍾照乾
    等人相約在新果菜市場行政大樓2樓商談和解事宜，期間丙
    ○○之堂兄丁○○及友人林文典亦前往關心，雙方於調解過
    程，丙○○、丁○○、林文典等人與鍾照乾先後離去，惟在
    下樓後，鍾照乾與丁○○一言不合，再起爭執，鍾照乾復糾
    集友人鄧耀祖、廖奕奎、辰○○、乙○○等多人，分持鐵管
    ，與丙○○、丁○○、林文典等人發生互毆，丁○○並於搶
    下鐵管後，與林文典共同傷害鍾照乾，造成鍾照乾之左臉撕
    裂傷約5公分，差點傷及眼睛，嗣許軒亦到場加入互毆，
    丁○○、林文典亦因此分別受有傷害，林文典並住院治療（
    雙方上開傷害部分均未據告訴）。
三、鍾照乾遭到毆打受傷後，心有不甘，遂向好友許軒表示欲
    向對方討回來，乃由許軒先於98年01月07日（下稱案發當
    日）16時30分許，駕車搭載鍾任達、曾俊吉、辰○○等人，
    前往尋找對方之住處，經鍾任達詢問廖培翔，知悉對方住處
    前有豬舍、後有鴿舍後，確認對方丁○○之住處在雲林縣西
    螺鎮東興里頂崙36之2號。許軒又於同日陸續邀集鄧耀祖
    、鍾任達、曾俊吉、林建興、李哲銳、鍾承恩、廖晨凱、王
    瑞賓、辛○○、陳永維、少年許○維等人，參與向對方丁○
    ○、丙○○等人報復之行為，並於同日晚間，以電話通知鍾
    照乾前來舊果菜市場會合，告以已知悉對方住處，將前往報
    復、教訓對方，而鄧耀祖則另邀廖奕奎、廖哲緯、余信勳、
    壬○○、己○○、丑○○、乙○○等人，鍾任達另邀廖培翔
    、沈朝禎及斗六市友人寅○○、卯○○等人，廖奕奎另邀顏
    國祐，廖哲緯另邀甲○○、少年廖○智，余信勳另邀薛凱元
    、廖玉德，壬○○另邀癸○○，寅○○、卯○○則另邀廖嘉
    偉等人（斗六市之友人共搭乘3輛自用小客車前來），於同
    日晚間陸續前來西螺鎮○○路舊果菜市場之環陞貨運前集結
    ，上開人等在舊果菜市場集結期間，許軒除自環陞貨運取
    出多支鐵管供到場參與之人取用，並指派曾俊吉、李哲銳在
    現場分發鐵管、球棒等物做為兇器，另登記在場參與之人數
    ，並指示到場參與之同夥，於前去教訓對方時，要將該處停
    放之車輛、房屋玻璃、所見物品全部砸毀，至於報復對象則
    是長得胖胖的，待其確認後再行毆打、教訓，司機則待在所
    駕駛之車輛或車旁待命，不必隨同進入現場參與毆打。迄於
    同日晚間23時30分許，眾多人車集結完畢後，乃由許軒駕
    駛車號1607-FJ號自用小客車搭載鄧耀祖、李哲銳、林建興
    、少年許○維等人在前帶頭，其後由沈朝禎駕駛車號3D-240
    5號自用小客車搭載廖培翔，丑○○駕駛車號5103-NE號NISS
    AN牌X-TRAIL休旅車搭載己○○，廖哲緯駕駛車號5571-GJ號
    之自用小客車搭載鍾承恩、王瑞賓、甲○○、少年廖○智，
    廖玉德駕駛車號4112-UL號自用小貨車搭載薛凱元、余信勳
    ，廖奕奎駕駛車號7308-DB號自用小客車搭載顏國祐、曾俊
    吉，鍾任達駕駛車號不詳之自用小客車搭載廖嘉偉、卯○○
    、寅○○，壬○○駕駛車號6296-UJ號自用小客車搭載癸○
    ○，鍾照乾駕駛車號1722-SX號自用小客車搭載廖晨凱，陳
    永維駕駛不詳車號之TOYOTA牌廂型車搭載辛○○，乙○○搭
    乘不詳人所駕駛之自用小客車，與其他不詳之人，共計數十
    人（至少達37人，下稱許軒等數十人），共駕乘16部車輛
    （另有1部自用小客車中途脫隊離去），自舊果菜市場出發
    ，並攜帶鐵管、鋁棒、棒球棍、糞叉、撞球桿等物，鍾承恩
    並自家中攜帶西瓜刀1支，前往上址丁○○住處，欲向對方
    丁○○、丙○○等人尋仇報復。而甲○○、壬○○、癸○○
    、己○○、丑○○、卯○○、寅○○、辛○○、乙○○等人
    均知悉此行為挺朋友許軒、鍾照乾等人，均知悉此行目的
    係為尋仇，除要砸毀現場物品外，並欲傷害人之身體、健康
    ，渠等雖無置對方於死之主觀犯意，然在客觀上均能預見其
    等同夥有相當數量之人，所執持之鐵管、棒棍等物，或屬金
    屬製品而質地堅硬，縱非屬金屬製品，質地亦堅實厚重，如
    集合數人之力以上開鐵管、鋁棒、棒球棍、糞叉毆打人體之
    頭部或軀幹等重要部位，將可能造成被害人因傷勢嚴重或大
    量失血，而發生死亡結果，且在眾人圍毆少數人之情形下，
    多數之一方往往因仗恃人多而氣焰囂張，以致情緒激昂，喪
    失理性，且無法節制其他共犯，而有可能因而下手不知節制
    ，有可能傷及被害人身體重要部位致人死亡，又在深夜光線
    並非明亮下，亂棒毆打、群毆混戰，亦可能造成被害人死亡
    結果，惟其等因亟思報復，竟均未預見彼等共同持兇器追毆
    之行為將可能有致人死亡之結果，惟其等仍與許軒、鍾照
    乾等數十人，基於毀損及傷害之犯意聯絡，共同前往向對方
    報復尋仇。
四、適於同日（07日）晚間22時10分許，丙○○、廖永標、廖銀
    棟、郭文正等人在丁○○上址住處旁之客廳喝酒聊天，期間
    郭文正並接獲友人子○○（綽號「菇爺」、「三哥」）電話
    ，子○○隨後亦於晚間23時10分許，到達該客廳聊天，廖永
    標與廖銀棟則隨後先行離去。許軒等數十人於同日晚間23
    時40分許，抵達丁○○上址住處旁後，乃由許軒先下車確
    認該址，並查看對方在該豬舍旁之客廳內無誤，隨即向其他
    同夥表示對方就在這裡面，旋帶領同夥鍾照乾、鄧耀祖、廖
    培翔、曾俊吉、李哲銳、鍾承恩、廖晨凱、王瑞賓、林建興
    、甲○○、少年許○維、少年廖○智等多人分持鐵管、鋁棒
    、棒球棍、撞球桿、西瓜刀等兇器（其中許軒持附表編號
    四之鐵管、鍾照乾持附表編號五之鐵管、曾俊吉持附表編號
    二之球棒）進入庭院廣場，砸毀停在該處由郭文正駕駛（其
    妻戊○○所有）之車號B9-5289號自用小客車、丙○○之車
    號NVB-616號重機車、子○○之車號1513-SG號自用小貨車、
    丁○○之車號7R-9538號自用小客車，及丁○○上址房屋外
    圍週邊之門窗玻璃、冷氣機，及該客廳旁房間內之電冰箱，
    其後廖哲緯見狀亦從旁人手中拿取糞叉後，進入庭院毀壞上
    開現場停放之子○○所有自用小貨車，致令上開車輛及房屋
    之門窗玻璃、冷氣機、電冰箱均不堪使用，足以生損害於戊
    ○○、丙○○、子○○、丁○○等人（毀損戊○○之車輛及
    丙○○之機車部分均已撤回告訴，毀損戊○○車輛部分不另
    為公訴不受理之諭知，如後述，毀損丙○○機車部分業由檢
    察官為不起訴處分）。丙○○、子○○、郭文正等3人聽聞
    屋外有人前來砸車、砸玻璃，知悉有人前來尋仇，旋即將所
    在客廳之前後門上鎖，許軒及少年許○維、少年廖○智等
    同夥多人因而無法進入客廳，乃在客廳外叫囂、對峙，逼迫
    屋內丙○○等人開門，另見郭文正身材與丁○○近似，許軒
    等人並誤認郭文正為尋仇之對象丁○○，其後子○○從窗
    戶破洞中看見相識之許軒、廖培翔，遂向廖培翔表示「事
    情不是這樣處理的」等語，而廖培翔則向子○○喊話稱不是
    要找他，並勸子○○開門不會為難他，子○○因而開啟前門
    ，隨即由廖培翔摟住離開該客廳，許軒見客廳前門已開，
    乃率先衝入並以所執持鐵管毆打郭文正、丙○○之身體，其
    後鄧耀祖、曾俊吉、鍾承恩、李哲銳、廖晨凱、王瑞賓、林
    建興、少年許０維等人見狀亦陸續衝入該客廳，以所持鐵管
    、棍棒毆打丙○○之身體，或持鐵管、棍棒砸毀上開客廳內
    之電視機、魚缸、電腦等物，均致令該等器物不堪使用，足
    以生損害於丁○○。而郭文正遭許軒以鐵管毆打後，見對
    方人數眾多，欲逃離現場，乃以雙手提高衣領，抱頭強行擠
    出客廳而逃至屋外庭院，而於郭文正跑出屋外時，即有同夥
    者對外大喊「有人跑出去了」、「就是他」、「打他」，郭
    文正遂遭許軒之同夥毆打，致跌倒趴在地上，而在屋外之
    鍾照乾、廖哲緯等多人見狀，亦分持鐵管、糞叉、棒球棍等
    兇器，共同毆打郭文正之身體多處，其中廖哲緯預見其手持
    糞叉重擊郭文正之頭部後腦要害，可能致使郭文正因頭部嚴
    重受創而死亡，竟仍不違背其本意，猶以糞叉之木棍部位猛
    力重擊郭文正之後腦枕部多下。期間鍾任達、廖奕奎、廖玉
    德、廖嘉偉、沈朝禎、顏國祐、薛凱元、余信勳、癸○○、
    壬○○、己○○、丑○○、卯○○、寅○○、辛○○、乙○
    ○等同夥多人則在丁○○上址住處旁之產業道路、停車處、
    庭院廣場附近觀看助勢，以便隨時接應或加入鬥毆。嗣許軒
    等數十人因聽聞同夥有人喊叫警察來了始行罷手，旋即回
    到原來所搭乘之上開車輛逃逸而去。
五、郭文正遭鍾照乾、廖哲緯等同夥多人以鐵管、糞叉、棒球棍
    等兇器亂棒毆打後，受有頭部、背部、臀部及四肢多處且多
    種鈍器（粗細不等之棍棒）傷，其中遭廖哲緯持糞叉木棍部
    位毆打重擊後腦，更造成枕骨、頂骨及額骨骨折，小腦、腦
    幹、右顳葉底部及左額葉前端蜘蛛網下腔出血及腦挫傷，終
    致神經性休克，雖經送醫急救，於到達醫院前即已死亡。另
    丙○○於遭到許軒、鄧耀祖、曾俊吉等同夥多人持鐵管、
    棍棒等兇器亂棒毆打頭部、身體時，以手護頭，因而受有左
    頂骨撕裂傷（L/W）1×2公分及血腫、後頂骨大片紅腫約10
    ×5公分、後頸部紅腫5×7公分、背部多處紅腫（左上背5×
    5公分、右上背5×3公分、下背約30公分、左肩胛骨延至腋
    下紅腫15公分）、左顴骨傷口（W'd）0.5×0.5公分、左手
    前臂撕裂傷（L/W）1公分、左側鷹嘴突開放性骨折、左側第
    5掌骨骨折及右側第2、5掌骨骨折、右側第4、5指骨骨折及
    右側尺骨粉碎性骨折、左腳第2、3、4、5蹠骨骨折、多處擦
    傷等傷害，現右手第4、第5手指活動遺存顯著障礙（尚未達
    毀敗或嚴重減損一肢以上機能之重傷程度）。嗣經警方接獲
    報案後，旋派員前往現場處理，發現郭文正及丙○○受傷倒
    地，除由救護車將其2人送醫急救，並在現場查扣鍾承恩、
    曾俊吉所有供許軒等人犯罪所用之如附表編號六（鍾承恩
    所有）至七（曾俊吉所有）及不詳姓名所有附表編號一至三
    所示之兇器，經警循線追查，發現曾俊吉之左腳踝有新傷痕
    、衣著留有案發現場之玻璃碎片，曾俊吉始供出鍾照乾、許
    軒等人因而查獲，並起出不詳姓名所有供許軒、鍾照乾
    犯罪所用之如附表編號四、五所示之兇器，另陸續追查到其
    他到場參與之共犯。丁○○嗣於其住處庭院廣場旁之田地，
    復拾獲不詳姓名所有供許軒等人犯罪所用之如附表編號八
    之鐵管1支，亦主動提供予警方扣案。
六、案發後，卯○○為脫免刑責，乃於98年08月28日檢察官偵訊
    卯○○與寅○○前，與寅○○勾串，並教唆寅○○於檢察官
    偵訊時，故為虛偽之證述，以配合其於檢察官偵訊時之證詞
    。嗣寅○○於98年08月28日上午11時許（起訴書誤載為09時
    31分許），在臺灣雲林地方法院檢察署檢察官偵辦該署98年
    度偵字第2318號甲○○等人殺人案件時，以證人身份應訊，
    明知卯○○於案發當時，有到命案現場參與，亦明知具結作
    證之證人應有據實陳述之義務，不得為匿、飾、增、減之虛
    偽陳述，為協助卯○○脫免刑責，竟基於偽證之犯意，就卯
    ○○是否一同搭車前往命案現場參與之於案情有重要關係事
    項，在供前經檢察官諭知具結義務及偽證處罰，並使之具結
    ，且經檢察官告知若恐因陳述致自己受刑事追訴或處罰，得
    拒絕證言之權利後，在該署第3偵查庭，仍證述：卯○○當
    晚是去西螺找朋友吳志豪，並未一同搭車到達命案現場云云
    ，而為虛偽之陳述，足以影響國家司法權之正確行使。嗣經
    檢察官訊問相關細節，並質疑寅○○所述與其他到場參與之
    共犯所述不符，寅○○始向檢察官自白上開偽證犯行，惟其
    於98年12月01日上午09時許，在原審第八法庭審理時到庭作
    證，復推翻其自白，猶虛偽證述：卯○○在我們抵達案發現
    場前，就已經下車去找朋友志豪，並沒有跟我們一起到案發
    現場云云。
七、案經戊○○（郭文正之配偶）、丙○○、子○○、丁○○分
    別訴由雲林縣警察局西螺分局報請臺灣雲林地方法院檢察署
    檢察官偵查及該署檢察官自動簽分偵辦後追加起訴。
    理  由
甲、程序方面
一、按起訴事實中有一行為而觸犯數個罪名，或互有手段結果之
    關係者，雖其中某行為經諭知無罪或有罪，而當事人僅就其
    他之諭知有罪或無罪部分，提起上訴時，因審判不可分之關
    係，依刑事訴訟法第三百四十條第二項之規定，其有關係之
    部分，視為亦已上訴，上訴審自應就全部起訴事實為適當之
    判決，最高法院29年上字第3382號判例可資參照，查本件檢
    察官就被告甲○○、壬○○、癸○○、己○○、丑○○、辛
    ○○、乙○○、卯○○、寅○○之全部犯罪事實以裁判上一
    罪關係起訴，因其刑罰權單一，在審判上為一不可分割之單
    一訴訟客體，故而被告甲○○就原判決就被告甲○○等人判
    決有罪部分均提起上訴，因而本院就原判決對被告甲○○判
    決不另為不受理或不另為無罪之部分，本院自應就起訴之全
    部犯罪事實予以合一審判，以一判決終結，合先敘明。
二、次按刑事訴訟法第158條之3規定：「證人、鑑定人依法應具
    結而未具結者，其證言或鑑定意見，不得作為證據。」，其
    中所謂「依法應具結而未具結者」，係指檢察官或法官依刑
    事訴訟法第175條之規定，以證人身分傳喚被告以外之人（
    證人、告發人、告訴人、被害人、共犯或共同被告）到庭作
    證，或雖非以證人身分傳喚到庭，而於訊問調查過程中，轉
    換為證人身分為調查時，此時其等供述之身分為證人，則檢
    察官、法官自應依本法第168條有關具結之規定，命證人供
    前或供後具結，其陳述始符合第158條之3之規定，而有證據
    能力。若檢察官或法官非以證人身分傳喚而以告發人、告訴
    人、被害人或共犯、共同被告身分傳喚到庭為訊問時（例如
    刑事訴訟法第71條、第219條之6第2項、第236條之1第1項、
    第248條之1、第271條第2項、第271條之1第1項），其身分
    既非證人，即與「依法應具結」之要件不合，縱未命其具結
    ，純屬檢察官或法官調查證據職權之適法行使，當無違法可
    言。而前揭不論係本案或他案在檢察官面前作成未經具結之
    陳述筆錄，係屬被告以外之人於偵查中向檢察官所為之陳述
    ，本質上屬於傳聞證據，基於保障被告在憲法上之基本訴訟
    權，除該被告以外之人死亡、身心障礙致記憶喪失或無法陳
    述、滯留國外或所在不明而無法傳喚或傳喚不到、或到庭後
    拒絕陳述等情形外，如已經傳喚到庭具結而為陳述，並經被
    告之反對詰問，或被告已放棄其反對詰問權，前揭非以證人
    身分而在檢察官面前未經具結之陳述筆錄，除顯有不可信之
    情況者外，得為證據，並應於判決內敘明其符合傳聞證據例
    外之理由；又前揭非以證人之身分在審判中之陳述筆錄，如
    該被告以外之人已經法院以證人身分傳喚到庭並經具結作證
    ，且由被告為反對詰問，該未經具結之陳述筆錄因屬審判上
    之陳述，自有證據能力；如係在另案法官面前作成之陳述筆
    錄，本質上亦屬傳聞證據，自得依本法第159條之1第1項之
    規定，認有證據能力。不能因陳述人未經具結，即一律適用
    本法第158條之3之規定，排除其證據能力（最高法院97年台
    上字第483號判決意旨及96年台上字第3527號判決意旨參照
    ）。經查：本件證人即另案共同被告許軒等十九人、另案
    共同被告廖哲緯、鍾照乾，另案共同被告即少年許○維、少
    年廖○智及證人即本案共同被告甲○○、壬○○、癸○○、
    丑○○、辛○○、乙○○、己○○、卯○○、寅○○、辰○
    ○分別在另案經檢察官、法官前非以證人之身分或以證人之
    身分所為之證述，又許軒、鍾照乾、鄧耀祖、鍾任達、曾
    俊吉、廖培翔、廖哲緯、鍾承恩、廖嘉偉、王瑞賓、楊家緯
    、少年許○維、少年廖○智，業經原審審理時依法傳訊其等
    到庭具結陳述，並經被告甲○○等人分別予以詰問，其餘證
    人即共同被告，被告甲○○等人於原審審理時並未聲請傳喚
    ，並於本院審理時均捨棄傳喚共同被告許軒等人到庭詰問
    ，足見本件已保障被告甲○○等人對證人之反對詰問權，是
    證人即另案共同被告許軒等十九人、另案共同被告廖哲緯
    、鍾照乾，另案共同被告即少年許○維、少年廖○智及證人
    即本案共同被告甲○○、壬○○、癸○○、丑○○、辛○○
    、乙○○、己○○、卯○○、寅○○、辰○○等人以共同被
    告或其他非以證人之身分向法官或檢察官所為之供述，業已
    於本案原審審理中傳喚到庭具結作證或作證，接受被告甲○
    ○等人或其辯護人詰問，即已確保其訴訟防禦權，應屬業經
    完足調查之証據，自得作為認定犯罪事實之判斷依據，合先
    敘明。
三、復按被告以外之人於偵查中向檢察官所為之陳述，除顯有不
    可信之情況者外，得為證據，刑事訴訟法第159條之2第2項
    定有明文。經查：證人丁○○、廖文明、鍾復仲、林文典、
    於檢察官偵查中具結後或具結前所為之陳述，或以共同被告
    之身分或其他非以証人之身分所為之陳述，因檢察官原則上
    均能遵守法律規定，不致違法取供，足見證人丁○○、廖文
    明、鍾復仲、林文典等人於檢察官偵查中具結後或具結前所
    為之陳述，或以共同被告之身分或其他非以証人之身分所為
    之陳述，應無顯有不可信之情況，而證人丁○○、廖文明、
    鍾復仲、林文典等人，被告甲○○等人於原審審理時未聲請
    傳喚上開證人到庭詰問，於本院審理時亦均捨棄對上開證人
    之詰問，而於原審及本院審理期日經審判長就證人於檢察官
    訊問時之證述，踐行調查證據時，均表示無意見，是揆諸前
    開規定，其等於偵查中向檢察官所為之陳述，自得為證據。
四、末按被告以外之人於審判外之陳述，雖不符合同法第159條
    之1至第159條之4之規定，但經當事人於審判程序同意作為
    證據，法院審酌該言詞陳述或書面陳述作成時之情況，認為
    適當者，亦得為證據。當事人、代理人或辯護人於法院調查
    證據時，知有第159條第1項不得為證據之情形，而未於言詞
    辯論終結前聲明異議者，視為有前項之同意，刑事訴訟法第
    159條之5亦有規定。查本案所援引具傳聞性質之言詞或書面
    證據，關於證據能力，提示當事人及辯護人均對之表示同意
    作為本案證據（見本院卷(一)第225頁、卷(二)第63頁），且迄
    於本案言詞辯論終結前亦未聲明異議。本院審酌各該審判外
    供述證據及書面作成時之情況，製作當時之過程、內容、功
    能等情況，其取得並無違法情形，具備合法可信之適當性保
    障，經綜合判斷，與本件犯罪待證事實，具有關連性，核無
    可信度明顯過低之情事，認具適當性，均得作為證據。
乙、有罪部分
壹、認定犯罪事實所憑之證據及理由
一、被告等人坦承之事實及其答辯內容
  (一)被告甲○○：
    承認檢察官起訴之共同毀損他人器物之犯行，惟矢口否認有
    何傷害被害人郭文正致人於死、傷害告訴人丙○○之身體等
    犯行，辯稱：當時我有意識到他們是要去尋仇，但不知道他
    們有要殺人，他們在打人時，我嚇到，就閃到旁邊去，並沒
    有殺人或打傷人的犯意云云。其辯護人則辯稱：被告甲○○
    於案發當晚，乘坐廖哲緯所駕車輛前往果菜市場、案發地點
    ，廖哲緯並沒有講原因，也沒有說要做什麼，只是意識到可
    能要打架、要教訓而已，後來到現場下車，有跟著別人拿東
    西砸窗戶，後來看到有人持東西在打人，被告甲○○就退到
    一邊去，並沒有參與持棍棒圍毆被害人的犯行，也沒有共同
    傷害他人的意思，由其未著手傷害他人之情，可反證其根本
    沒有與其他被告有傷害他人之犯意聯絡等語。
  (二)被告壬○○：
    矢口否認有何共同毀損他人器物、傷害被害人郭文正致人於
    死、傷害告訴人丙○○之身體等犯行，辯稱：案發當晚我是
    跟癸○○去斗六買東西，後來鄧耀祖找我們去，說有事情，
    到舊果菜市場那邊沒有看到鄧耀祖，好像看到他的車開在前
    面，我就跟著去，想說到了再問他要做什麼，到案發現場後
    ，我只有在旁邊觀看而已，並沒有下去打人或砸東西云云。
    其辯護人則辯稱：被告壬○○雖有到案發現場，但不知鄧耀
    祖邀約原因為何，其與鄧耀祖之通聯僅短短幾秒，與鄧耀祖
    僅認識2、3個月，屬泛泛之交，僅為表面式的挺朋友出頭，
    並無犯罪之本意；雖曾至舊果菜市場，但已在11點左右，其
    他犯案被告早已將工具分配妥當，其到達時已未看到此情，
    匆忙隨人車而行，尤不知此行目的為何，到達被害人住家，
    亦未持任何兇器下車毆打被害人，並無圍毆、毀損之行為或
    犯意等語。
  (三)被告癸○○：
    矢口否認有何共同毀損他人器物、傷害被害人郭文正致人於
    死、傷害告訴人丙○○之身體等犯行，辯稱：案發當天我是
    坐壬○○的車子，那時他有接到電話，說有事情要過去果菜
    市場，後來我被他載到案發現場，也不知道什麼情形，到達
    案發現場，我並沒有動手、沒有打人云云。其辯護人則辯稱
    ：被告癸○○於案發前搭乘壬○○駕駛之自小客車，前往購
    買神明用品，嗣同車又被搭載到本案現場，被告癸○○並無
    持器械，亦未進入發生命案之屋內及廣場，更無參與毀損、
    傷害或殺人等犯行，其短暫時間於廣場觀看，犯罪過程非其
    所事前知悉，犯罪結果亦非其所預見，並無與其他被告有殺
    人、傷害、毀損等犯意之聯絡，亦無任何行為之分擔等語。
  (四)被告己○○：
    矢口否認有何共同毀損他人器物、殺害被害人郭文正致人於
    死、傷害被害人丙○○之身體等犯行，辯稱：案發當天，鄧
    耀祖有打電話找我，我沒接到，後來我回撥問他要幹嘛，他
    沒說，我問他人在那裡，他說在果菜市場，我就去找他，去
    時沒有看到他，剛好遇到丑○○，問丑○○到這裡幹什麼，
    丑○○也說不知道，我們就出去逛，逛完回去果菜市場，就
    看到很多車，後來車隊就走了，我們就想說跟去看看，到案
    發現場，我並沒有參與毀損或傷人的行為云云。其辯護人則
    辯稱：被告己○○雖有到命案現場，但其未參與案發前1、2
    日之互毆事件，與被害人等均不認識，亦無任何交集，之所
    以與丑○○前往，純粹是基於好奇湊熱鬧要一看究竟及同儕
    間的壓力而為，其應無殺人或傷害或毀損之犯意，本身亦無
    毀損、傷害、殺人之行為等語。
  (五)被告丑○○：
    矢口否認有何共同毀損他人器物、傷害被害人郭文正致人於
    死、傷害被害人丙○○之身體等犯行，辯稱：案發當天快要
    下班時，鄧耀祖到我的攤位說要過去果菜市場，我問他要做
    什麼，他也說不知道，當時有先去舊果菜市場，然後不知道
    幹嘛，就跟己○○到街上晃晃，回去時就看到很多車在那邊
    ，看他們車子開走，我們就跟著走，到案發現場，我只是站
    在一臺小貨車旁邊，並沒有進去打人或毀損東西云云。其辯
    護人則辯稱：被告丑○○當天因鄧耀祖叫伊到舊果菜市場，
    並沒有講什麼事，而到舊果菜市場時，看到己○○，就到西
    螺鎮上亂晃，再回到舊果菜市場時，有很多車子，就跟著其
    他人車到了案發現場，並不知道當天至被害人住處欲做何事
    ，雖有至命案現場，但只是站在一台小貨車旁，未參與毀損
    、傷害、殺人等行為，縱認被告丑○○有與其他共同被告要
    去案發現場傷害人之不確定故意，亦無預見其他共同被告有
    要殺人或傷害被害人至死之犯意，被告丑○○所應負之責任
    應僅在傷害之行為責任等語。
  (六)被告卯○○（被告經合法傳喚，無正當理由不到庭）：
    矢口否認有何共同毀損他人器物、傷害被害人郭文正致人於
    死、傷害告訴人丙○○之身體、偽證等犯行，辯稱：案發當
    天，我並沒有去案發現場，也沒有與寅○○串供云云。其辯
    護人則辯稱：被告卯○○雖於98年01月07日晚上08時許，確
    夥同廖嘉偉、寅○○等人，搭乘其所有小客車，自斗六出發
    前往西螺鎮，惟到達西螺農工後，被告卯○○即單獨前往友
    人吳志豪家聊天，並將車輛借予寅○○，此後寅○○、廖嘉
    偉、鍾任達等人3人不知前往何處，故被告卯○○亦未夥同
    主嫌等前往案發現場；又就偽證部分，被告卯○○否認有教
    唆寅○○為偽證之情形，且依最高法院24年上字第4974號判
    例意旨，縱使被告卯○○教唆寅○○偽證證實為真，其行為
    亦欠缺期待可能性，應亦不構成教唆偽證罪等語。
  (七)被告寅○○：
    矢口否認有何共同毀損他人器物、傷害被害人郭文正致人於
    死、傷害告訴人丙○○之身體、偽證等犯行，辯稱：案發當
    天，我從頭到尾都沒有下車，鍾任達要載我們去哪裡，我也
    不知道，我只是在車上睡覺而已；偽證部分因檢察官偵訊時
    時間過太久，被人家問時自己緊張，就會亂說話云云。其辯
    護人則辯稱：被告寅○○雖有到命案現場，但與被害人及鍾
    照乾、許軒等人並不認識，於接獲鍾任達電話時，也沒有
    提到晚上是要去打人，且因前一天到臺南出陣頭，所以沒睡
    覺，到果菜市場時，一直在車上睡覺，並沒有下車，並不知
    道發生什麼事，到現場也沒有下車參與鬥毆、毀損，本件毀
    損及被害人被打死、打傷跟被告寅○○無關；又被告寅○○
    、卯○○既然都沒有去犯罪，也沒有下車、參與鬥毆，也沒
    有在場助勢，並不構成犯罪，則被告寅○○於偵查中說卯○
    ○沒有一同到場云云，就不是於案情有重要關係之事項，與
    偽證罪構成要件不符，且被告寅○○之前曾發生重大車禍，
    腦部受有傷害，才會在偵訊時一時緊張講錯話，並無偽證之
    犯意等語。
  (八)被告辛○○：
    矢口否認有何共同毀損他人器物、傷害被害人郭文正致人於
    死、傷害告訴人丙○○之身體等犯行，辯稱：案發當天我下
    班時，許軒跟我說晚上有事情，但沒有說什麼事，後來我
    去舊果菜市場，看到人在那邊集合，當時沒有想那麼多，也
    不好意思走，就跟著去到命案現場，我並沒有想要跟他們一
    起打人或砸東西云云。其辯護人則辯稱：案發當天，被告辛
    ○○與友人陳永維是受許軒邀約前往舊果菜市場，在集合
    處並沒有看到有人持兇器，且因為基於同儕不好意思拒絕，
    怕日後同儕不好相處，才跟著一起去到命案現場，在現場也
    是在車子附近，只是遠觀，有人持兇器圍毆死者、受傷者，
    並非被告辛○○所能管控，其與許軒等人並沒有犯意聯絡
    ，更沒有行為分擔，主觀上也可能只是出於看熱鬧的心態而
    前往等語。
  (九)被告乙○○：
    矢口否認有何共同毀損他人器物、傷害被害人郭文正致人於
    死、傷害告訴人丙○○之身體等犯行，辯稱：案發當天，我
    是拿錢去給鄧耀祖，鄧耀祖叫他朋友載我，跟隨前去案發現
    場，但車子停在旁邊產業道路，離現場約30公尺，我們下車
    時，就有聽到有人說警察來了，就上車走了，並沒有下車參
    與打人或砸毀東西的情形。其辯護人則辯稱：被告乙○○於
    案發前一日下午是送菜路過果菜市場行政大樓，下車來勸架
    ，被不明人士用鐵管打到手臂，並未參與打架，於案發當晚
    只是跟隨到達案發現場，並不知道要去尋仇，也不知道找誰
    尋仇，對象、地點都不知道，與其他人並沒有傷害、殺人、
    毀損的犯意聯絡，也沒有行為分擔等語。
二、法院之判斷：
  (一)關於上開犯罪事實一部分：
    被告壬○○之綽號「黑仔」，被告癸○○之綽號「阿銘」，
    被告甲○○之綽號「黑牛」、「阿牛」，被告己○○之綽號
    「豆皮」、「交陪」，被告乙○○之綽號「宋派」、「宋排
    」，許軒之綽號「黑輪」，鍾照乾之綽號「阿乾」，鍾任
    達之綽號「阿達」、「跛腳達」，曾俊吉之綽號「阿吉」、
    「大吉仔」，沈朝禎原名沈家吉，綽號為「家吉」，王瑞賓
    之綽號「小黑輪」，余信勳之綽號「捲毛」、「阿勳」，林
    建興之綽號「阿興」，少年廖○智之綽號「烏鴉」，廖奕奎
    與廖哲緯為兄弟關係，上開人等與鄧耀祖、廖培翔、李哲銳
    、廖玉德、鍾承恩、廖晨凱、顏國祐、薛凱元、少年許○維
    、被告丑○○、辰○○、辛○○等人多在新、舊果菜市場做
    搬運蔬菜、送貨之工作，而許軒、鍾任達、曾俊吉、李哲
    銳、林建興等人並為環陞貨運之同事，廖晨凱、王瑞賓、少
    年許○維則常至果菜市場幫忙許軒搬運蔬菜等情，業據上
    開被告壬○○、癸○○、甲○○、己○○、乙○○、丑○○
    、辰○○、辛○○與證人即共同被告許軒、鍾照乾、鍾任
    達、曾俊吉、沈朝禎、王瑞賓、余信勳、林建興、廖奕奎、
    廖哲緯、鄧耀祖、廖培翔、李哲銳、廖玉德、鍾承恩、廖晨
    凱、顏國祐、薛凱元、少年廖○智、許○維等人供述或證述
    在卷，自可認定。又廖嘉偉之綽號「豆皮」，被告寅○○之
    綽號「楊傑」，其等與被告卯○○係朋友關係，被告卯○○
    、寅○○則與鍾任達係朋友關係一情，亦經證人即共同被告
    廖嘉偉及鍾任達供述在卷，亦可認定。另告訴人丙○○與證
    人張文通均為新果菜市場之菜販，告訴人丙○○與被害人郭
    文正、林文典係朋友關係，告訴人丁○○則為丙○○之堂兄
    一情，亦據告訴人丙○○證述在卷，堪可認定。
  (二)關於上開犯罪事實二部分：
  1.告訴人丙○○與證人張文通於98年01月05日傍晚，在新果菜
    市場，因停車糾紛，與證人鍾照乾及其所糾集之友人鄧耀祖
    、廖奕奎、丑○○等人發生互毆，另於翌日下午，在新果菜
    市場行政大樓樓下，因商談和解事宜，一言不合，告訴人丙
    ○○、丁○○、證人林文典與證人鍾照乾、鄧耀祖、廖奕奎
    、許軒、被告辰○○、乙○○等人復發生互毆，致證人鍾
    照乾受有左臉撕裂傷等傷害、告訴人丁○○及證人林文典亦
    分別受有傷害等情，業據告訴人丙○○於原審審理時證述（
    見原審98年度重訴字第5號案《下稱98重訴5號》卷三第15頁
    背面、第25頁背面、第36頁至第38頁），及證人張文通與告
    訴人丁○○於警詢中證述甚詳（見雲林地檢署98年度偵字第
    256號偵查卷《下稱98偵256號卷》一第149頁至第151頁；同
    卷二第24頁至第25頁），核與證人鍾照乾於偵訊及原審審理
    時所證述（見98偵256號卷一第115頁；雲林地檢署98年度偵
    字第2318號偵查卷《下稱98偵2318號卷》第151頁；98重訴5
    號卷四第240頁背面至第241頁正面、第248頁正面至第249頁
    背面、第260頁背面至第261頁正面）、證人鄧耀祖於偵訊及
    原審審理時所證述（見98偵256號卷四第235頁；98偵2318號
    卷第82頁、第148頁；98年重訴5號卷三第91頁背面、第97頁
    ；原審98年度重訴字第11號《下稱98重訴11號》卷三第5頁
    正背面、第14頁背面）、證人許軒於偵訊及原審審理時所
    證述（見98偵256號卷一第95頁、第96頁；98重訴5號卷四第
    284頁背面）、被告丑○○於原審審理時所證述（見98重訴
    11號卷二第183頁正背面）之情節大致相符，並有證人鍾照
    乾及告訴人丁○○受傷之照片（見98重訴5號卷二第186頁下
    方、第190頁下方至第192頁）及證人鍾照乾於彰化基督教醫
    院雲林分院（前西螺慈愛醫院）之病歷在卷可參（見98重訴
    5號卷五第271頁至第284頁）。上開告訴人丙○○、丁○○
    、證人張文通、林文典等人與證人鍾照乾、鄧耀祖、廖奕奎
    、許軒、被告丑○○、辰○○、乙○○等人，雙方先後於
    98年01月05日傍晚、06日下午，分別在新果菜市場第三棟水
    菜區及行政大樓樓下發生糾紛進而互毆，而證人鍾照乾與告
    訴人丁○○及林文典等人因此受傷等情，亦可認定。
  2.被告辰○○固稱：於98年01月06日下午，在舊果菜市場行政
    大樓樓下的衝突中，因我在旁邊搬運貨物，有被誤打一下云
    云，並請求傳訊證人廖密到庭作證；另被告乙○○亦辯稱：
    我於案發前一日下午是送菜路過果菜市場行政大樓，看見有
    人在打架，下車來勸架，被不明人士用鐵管打到手臂，並未
    參與打架云云。然證人鄧耀祖於98年02月26日偵訊時證述：
    第二天本來要和解，鍾照乾一個人去菜市場旁邊的辦公大樓
    ，我沒有去，那時候是後面鍾照乾打電話給我，他說裡面的
    人在罵他要找他輸贏，我就過去，我問他不是說要和解，他
    說不知道，後來他就把丙○○叫過來，因為丙○○他有喝酒
    ，喝很多，在那邊罵，就開始打鍾照乾，後來我們又開始互
    毆，菜市場很多三輪車的朋友有看到就下來幫忙，一開始鍾
    照乾就找了6個人去，我、鍾照乾、鍾義（與宗益諧音）（
    20幾歲人，西螺人，也在西螺果菜市場工作，他算是貨運公
    司的）、「阿和」、「宋排」（第二天及第三天案發現場都
    有去，西螺人，在果菜市場工作，在新的，20幾歲人，他跟
    我說他有被打到）、「黑輪」等語（見98偵256號卷四第235
    頁）；於98年08月20日偵訊時證述：乙○○就是「宋排」，
    案發前2天他也有參與打架，聽他自己說後背有被打等語（
    見98偵2318號卷第82頁）；於98年08月31日偵訊時證述：辰
    ○○之前有參與打架，是在辦公大樓下面…我有看到他有衣
    服被拉扯，一開始他沒有打人，後來有拿鐵棍打對方，對方
    應該是林文典或丁○○等語（見98偵2318號卷第147頁）；
    於98年12月07日原審審理時證述：於98年01月06日在果菜市
    場行政大樓發生的互毆事件，有看到乙○○、辰○○，他們
    2個都有動手打架等語（見98重訴11號卷三第5頁正背面、第
    14頁背面），均一再證述被告辰○○、乙○○有參與案發前
    一日下午在新果菜市場行政大樓下之互毆糾紛。另證人鍾照
    乾於98年08月27日原審審理時證述：在（98年）01月06日協
    調時，鄧耀祖、廖奕奎、辰○○在我還沒有被打時就到場了
    ，他們3人也有參與那次群架等語（見98重訴5號卷四第249
    頁背面、第261頁正面）；於98年08月31日偵訊時證述：第
    二天（指98年01月06日）來了很多人，總共有許軒、辰○
    ○、鄧耀祖、廖奕奎，其他我不知道等語（見98偵2318號卷
    第151頁），亦證述被告辰○○確有參與案發前一日在新果
    菜市場行政大樓樓下之互毆糾紛。至於證人廖密於原審審理
    時固到庭證稱：我平常在新果菜市場第二棟106攤位擺攤賣
    菜，有天傍晚，不知道是幾月幾日，在第三棟水菜區那邊有
    人在大小聲，辰○○要來收貨，剛好在我面前的攤子，他要
    去看，我說你趕快去收貨，他沒有過去，後來我做生意，就
    不知道了等語（見98重訴11號卷三第165頁正面至第166頁背
    面），惟證人廖密所證述之時間並無法確定是否為98年01月
    06日下午，且其所見地點是在新果菜市場第三棟水菜區，並
    非該新果菜市場行政大樓樓下，又其亦證述：只聽到人家在
    相罵而已，沒有看到在打架，後來有人來買菜，我做生意，
    就不知道辰○○有沒有過去等語，顯然並未親眼目擊當天打
    架之情形，是證人廖密上開所為證述亦無法證明被告辰○○
    確未參與案發前一日（即98年01月06日）下午，在新果菜市
    場行政大樓樓下所發生之互毆糾紛。由上足認被告辰○○、
    乙○○確有參與案發前一日即98年01月06日下午，在新果菜
    市場行政大樓樓下之互毆糾紛，其等於原審審理時否認上情
    並非可採。
  (三)關於上開犯罪事實三部分：
  1.證人鍾照乾於98年01月05日、06日遭告訴人丙○○、丁○○
    等人毆打受傷後，向友人許軒表示欲向對方討回來，證人
    許軒乃於案發當日16時30分許，駕車搭載證人鍾任達、曾
    俊吉、被告辰○○等人，前往尋找對方之住處，並經證人鍾
    任達詢問證人廖培翔，而知悉對方丁○○之住處前有豬舍、
    後有鴿舍後，確認對方丁○○之住處是在雲林縣西螺鎮東興
    里頂崙36之2號等情，有下列證據可證：
  (1)證人鍾照乾於偵訊時證述：（是誰提議要去的？）是我跟許
    軒提議的；（你們當初去報仇，是想要找誰報仇？）丙○
    ○，還有他堂哥丁○○（筆錄誤為林俊宏），因為他們2個
    人打我，要報仇的對象人在哪裡是許軒跟我講的，也是他
    帶路的；（是誰起意的？）起先是我被打時，我有脫口而出
    ，且許軒當天也有被打，他也想要報仇等語（見98偵256
    號卷一第112頁、卷二第140頁、第141頁、卷六第10頁）。
    於原審審理時則證稱：於98年01月06日我被打，有告訴許軒
    ，他有要幫我出氣；應該是01月06日下午我被打完時，我
    說鼻子被打成這樣，而且是他們先打我，要和解是他們說的
    ，怎麼之後會變成這樣，我說我不甘願，想要討回來，他說
    他一定會挺我；就那一天我被打的時候，許軒在場，他扶
    我起來，我就跟他說我很不甘願，一定要討的等語（見98重
    訴5號卷四第241頁背面、第242頁正面、第245頁正面、第25
    0頁背面、第251頁正面、98重訴11號卷二第263頁正面）。
  (2)證人許軒於偵訊時證述：我跟曾俊吉、鍾任達和鍾任達的
    朋友宗益（筆錄記為「忠義」）有先去看過現場，我有問鍾
    任達對方的名字，鍾任達說大概知道俊夆他家在哪裡，就去
    找看看等語（見98偵256號卷五第202頁、第203頁）。於原
    審審理時則證稱：提議要去討公道的是鍾照乾，他那天06日
    在果菜市場辦公大樓的時候，被丙○○、丁○○他們打完，
    要送醫院之前，我扶他上車，他在車上說他倒在地上還被打
    ，直接插到鼻子，很不甘願，說要討公道；於案發當日下午
    約04點左右，我跟鍾任達、曾俊吉，還有一個叫宗益（筆錄
    誤為「宗義」）的，有先去過丁○○的住處，（你們如何知
    道丁○○住處？）當時是問鍾任達，他好像是先打電話問，
    不清楚是問誰；是我聽鍾照乾的意思是他被打成這樣，不甘
    願，那天下午我有去找丙○○他們，但是沒有看到，所以才
    會想去，想說他可能躲在家裡，然後才去問，因我不知道被
    害人的家在哪裡，我就問鍾任達，他說他也不知道，要打電
    話問朋友，過不到幾分鐘就跟我講大約知道在哪裡，我就跟
    他說，不然你帶我去看看，知道大概位置就回來了；案發之
    前的傍晚下午的時候，有與鍾任達、辰○○、曾俊吉一同前
    往丁○○住處那邊看，去確認一下，看是不是要找的人的地
    方等語（見98重訴5號卷四第272頁正面、背面、第278頁至
    第279頁正面、98重訴11號卷二第237頁背面、第238頁背面
    ）。
  (3)證人曾俊吉於偵訊時證述：案發前我有跟許軒、鍾任達、
    另一名叫宗益（筆錄記為「宗義」）的男子去勘查現場，是
    許軒找我去的，由許軒開車等語（見98偵256號卷五第4
    頁）。於原審審理時證述：（你們怎麼知道丁○○就是住在
    這裡？）就許軒不知道問誰，我知道在車上許軒有說到
    廖培翔說那個丁○○家裡的住處而已，01月07日當天晚上之
    前，有跟許軒、鍾任達、還有個叫宗益（筆錄記為「宗義
    」）的男子去確認該地點，當時是開一台車去的等語（見98
    重訴5號卷三第118頁正面、第136頁正面、背面）。
  (4)證人鍾任達於偵訊時證述：案發當天下午3、4點，許軒開
    一台車約我跟曾俊吉、辰○○（筆錄誤為鍾仲義），說要去
    找打他那個人的家，到附近還沒有確定是哪一間，許軒就
    叫我打電話給廖培翔問那個人的家在哪裡，廖培翔只說哪一
    間他不知道，但是他說那裡前面有豬舍、後面有鴿舍，到了
    以後就確定是那一間，我們就回去了等語（見98偵256號卷
    三第132頁、卷五第10頁至第11頁）。於原審審理時證述：
    當天01月07日下午04點多左右，許軒開車叫我們上車，約
    我跟曾俊吉、還有個叫宗益（筆錄記為宗義）的，車上他說
    要去找丁○○家，他問我知不知道，我跟他說不知道，他就
    叫我打電話問廖培翔，我問說「你是否知道俊夆家住哪裡？
    」，廖培翔就說前面有豬舍，後面有鴿舍那間就是，因那附
    近只有那一戶人家有鴿舍，知道後我們就回來上班等語（見
    98重訴5號卷三第176頁背面、第177頁正面、第198頁背面、
    第199頁背面、98重訴11號卷三第70頁正面）。
  (5)證人廖培翔於原審審理時證述：01月07日當天下午，鍾任達
    有打電話給我，問我丁○○住處在那裡，我跟他說高速公路
    下，旁邊有鴿舍，鴿舍旁有豬舍等語（見98重訴5號卷三第1
    66頁）。
  (6)被告辰○○於偵訊時亦坦承曾於案發當日下午跟證人鍾任達
    、許軒等人同車前去告訴人丁○○住處查看等情（見98偵
    2318號卷第97頁）。而證人曾俊吉、許軒、鍾任達等人嗣
    於檢察官偵訊時亦分別證稱於案發當日下午一同前去命案現
    場查看者為被告辰○○無誤（見98偵2318號卷第85頁、第13
    4頁、第156頁），且證人許軒、鍾照乾、曾俊吉、鍾任達
    、廖培翔與被告辰○○上開所證述情節互核亦大致相符。
  (7)另觀諸證人許軒、鍾照乾、曾俊吉、鍾任達、廖培翔、被
    告辰○○前開證述情節，互核大致相符，再參酌證人鍾任達
    所使用之0000000000號行動電話通聯紀錄，該電話自98年01
    月07日16時26分10秒許至33分57秒許之通話基地臺均位在西
    螺鎮埤頭里埤頭78-2號4樓頂處，其中於16時33分57秒許之
    通話，係發話與證人廖培翔所使用之0000000000號行動電話
    通話達35秒，而該基地臺正是本案告訴人丁○○住處接收訊
    號之基地臺，亦有遠傳電信股份有限公司（下稱遠傳電信）
    98年08月31日遠傳（企營）字第09810806787號函在卷可參
    （見98重訴5號卷五第145頁、第147頁），亦與證人鍾任達
    、廖培翔上開所證相吻合。
  (8)綜上所述，證人鍾照乾於98年01月05日、06日遭告訴人丙○
    ○、丁○○等人毆打後，心有不甘，向朋友許軒表示欲向
    對方討回來，乃由證人許軒先於同年月07日16時30分許，
    駕車搭載證人鍾任達、曾俊吉、被告辰○○等人前往尋找對
    方住處，並由證人鍾任達以電話詢問證人廖培翔後，前去確
    認對方丁○○之住處位在雲林縣西螺鎮東興里頂崙36之2號
    等事實，應堪予認定。
  2.於案發當天晚間在舊果菜市場集結人員之邀集情形：
  (1)證人許軒於案發當日邀集證人鍾照乾、鄧耀祖、鍾任達、
    曾俊吉、林建興、李哲銳、鍾承恩、廖晨凱、王瑞賓、少年
    許○維、被告辛○○、證人陳永維等人參與本案：
  證人許軒於原審審理時證稱：（在案發當天晚上，有哪幾
    個被告是你找他們去命案現場的？）許○維、廖晨凱、王瑞
    賓，還有公司的4個同事鍾任達、李哲銳、曾俊吉、林建興
    等人等語（見98重訴5號卷四第285頁正面）。核與少年許○
    維於偵訊及原審審訊時供、證述：當天是許軒找我去的，
    下午06、07點時，許軒先打電話給我，叫我去幫他搬菜，
    跟我說他晚上要去昨天跟他們打架的人家，等到晚上他就開
    始找人等語（98偵256號卷三第124頁、本院98少調第8號卷
    第8頁背面、98少聲羈第1號卷第8頁背面）；證人廖晨凱於
    偵訊及原審審理時證述：當天是許軒找我去，說要去打架
    等語（見98偵256號卷四第87頁、卷六第63頁、98重訴5號卷
    四第92頁背面）；證人王瑞賓於偵訊及原審審理時證述：是
    許軒找我去現場的，說要去吵架、找對方討回來，然後我
    就跟著去等語（見98偵256號卷四第113頁、卷六第73頁、98
    重訴5號卷四第125頁背面）；證人鍾任達於偵訊及原審審理
    時證述：案發當天是許軒找我去的，他在菜市場跟我講說
    今天晚上要來戰爭，就是要去打架等語（見98偵256號卷三
    第131頁、98重訴5號卷三第177頁正面、背面）；證人李哲
    銳於偵訊及原審審理時證述：98年01月07日當天是許軒邀
    我去丁○○住處的，我們是同事，一起工作，那時候是下班
    ，他叫鍾照乾過來，問我要不要去等語（見98偵256號卷三
    第126頁、卷四第264頁、98重訴5號卷三第308頁背面、第32
    2頁）；證人曾俊吉於偵訊及原審審理時證述：許軒在98
    年01月07日晚上10點多我們下班時，在西螺果菜市場裡跟我
    說他被人家打，他說他們（指黑輪、阿乾）前幾天有被打，
    要去打人，許軒找我去的，我就跟去等語（見98偵256號
    卷一第81頁至第82頁、98重訴5號卷三第118頁正面）相符。
  證人鍾照乾於偵訊時證述：（案發當天）我在家睡覺，他們
    打（電話）給我，我沒有接到，後來他們打電話給我哥說他
    們在找我，我才回撥，是許軒接的，許軒說他們在集合
    地點，叫我過去，到了之後許軒才跟我說要做什麼，到現
    場看這麼多人，就知道要去打了等語（見98偵256號卷六第9
    頁至第10頁）；於原審審理時證述：案發當天因為我鼻子受
    傷，在家吃完藥就去睡覺，一直有人打電話給我，沒有聽到
    ，之後打給我哥哥，我哥哥叫我起來，跟我說許軒打電話
    給我，要我回電話給他，我手機拿來看，手機顯示是鄧耀祖
    電話，我就回給鄧耀祖，結果是許軒接的，他要我去舊果
    菜市場找他，我問他要幹嘛，他說來再說，我到了之後他說
    他知道對方住址，要去討公道、去報復等語（見98重訴5號
    卷四第242頁正、背面、第261頁背面）。復核其所使用之00
    00000000號電話通聯紀錄，其於98年01月07日23時06分29秒
    撥打證人鄧耀祖使用之0000000000號電話後，其後電話通話
    之基地臺位置即自其住家附近往舊果菜市場附近移動（即自
    西螺鎮○○里○○路28-1號4樓往西螺鎮○○○路178號7樓
    ），此與其上開證述相符，足見證人鍾照乾是經證人許軒
    於案發當天晚上，以電話聯絡前去舊果菜市場會合，在其到
    達舊果菜市○○○○○道當天要前去對方住處找對方報復，
    應可認定。
  證人鄧耀祖於偵訊及原審審理時證述：案發當天是許軒找
    我一起去參與的，他一開始跟我說要借車，借車時候跟我講
    的，我問他要去哪裡，他說要去俊夆（筆錄誤載為俊峰）他
    家看一看，晚上要去找他算帳，他跟我說要不要去，我就說
    好，我是下班後才過去舊果菜市場找他的等語（見98偵256
    號卷二第124頁、98重訴5號卷三第92頁正面），已證述許軒
    找伊一同參與本案之情形。
  證人鍾承恩於偵訊時證述：（案發）當天是許軒找我去的
    ，我下班後陪他收菜，聽到他跟我說那個人的家裡住我家附
    近而已，然後他就問我知不知道在哪裡，我說我不知道在哪
    裡，我先跟他借機車回家洗澡，等到他下班，我再過去找他
    們，他們就在那邊集合，然後我就跟他們去等語（見98偵25
    6號卷三第70頁至第71頁）；於羈押審訊時供述：當天是許
    軒找我去現場的，下午工作時就說要去找對方打架等語（
    見本院98聲羈第12號卷第27頁背面至第28頁）。另被告辛○
    ○於偵訊時證述：（誰找你去的？）黑輪，陳永維也是黑輪
    找的，我們一起在旁邊工作，下班時黑輪在菜市場跟我們說
    等一下有事情，下班後我過去菜市場那邊，因為很多人、很
    多車，我就跟他們一起走等語（見98偵2318號卷第107頁至
    第109頁）；證人陳永維於原審審理時亦證述：98年01月07
    日晚上09點多、10點那時，許軒說有事情，有約我和辛○
    ○一同到舊果菜市場等語（見98重訴11號卷三第115頁背面
    、第116頁正面）。足見證人鍾承恩、陳永維、被告辛○○
    等人於案發當天晚間前去舊果菜市場集合，為證人許軒所
    邀集，亦可認定。
  (2)證人鄧耀祖於案發當日另邀證人廖奕奎、廖哲緯、余信勳、
    被告壬○○、己○○、丑○○、乙○○等人參與，證人廖奕
    奎另邀證人顏國祐，證人廖哲緯另邀被告甲○○、少年廖○
    智，證人余信勳另邀證人薛凱元、廖玉德，被告壬○○另邀
    被告癸○○參與本案：
  證人鄧耀祖於偵訊時證述：（當天你有找誰去幫忙？）我有
    打電話給哲緯、奕奎及信勳，我是跟余信勳講，他找了凱元
    及玉德，就被廖玉德的藍色的小貨車載過來，上面還有薛凱
    元，信勳的綽號叫捲毛，凱元就叫凱元，阿文是他哥哥，他
    哥哥沒有去，哲緯是我打電話給他，（奕奎你是怎麼跟他講
    的？）我在市場遇到，去跟他聊天，就聊到說黑輪晚上會行
    動，他說如果有就打電話給他，我就打電話給他等語（見98
    偵256號卷四第234頁、第235頁、第236頁）；於原審審理時
    亦證述：（你自己在01月07日那天有無找人幫忙？）我有打
    電話給余信勳要跟他借車，在市場就有講了，然後他帶廖玉
    德跟薛凱元過來，我還有打電話給哲緯，廖奕奎到舊果菜市
    場，應該算是我打電話邀他來的，壬○○當初他也知道我們
    在市場跟丙○○有糾紛，他也有說若要討回來，要通知他，
    後來我好像有跟他說晚上可能要去丁○○家要討回來，然後
    他晚上有打電話給我，問我在哪裡，他要來找我，就來果菜
    市場找我等語（見98重訴5號卷三第92頁背面、第95頁背面
    、第107頁背面、第115頁、98重訴11號卷三第6頁背面）。
    核與證人廖奕奎、廖哲緯於偵訊、羈押審訊及原審審理時均
    證稱：當天是鄧耀祖找我去現場的，他打電話給我，叫我去
    舊果菜市場等語（見98偵256號卷三第74頁、第133頁、本院
    98聲羈第12號卷第14頁、第23頁背面、98重訴5號卷三第205
    頁背面、第246頁正面）；證人余信勳於偵訊及原審審理時
    證述：當天是鄧耀祖找我去的，下班前他來攤位找我，說晚
    上可能有事情，後來晚上在電話中叫我過去環陞貨運公司，
    我找了廖玉德、薛凱元一起過去等語（見98偵256號卷四第
    205頁至第206頁、98重訴5號卷四第188頁背面、第196頁）
    ；證人廖玉德於偵訊及原審審理時亦證述：當天是余信勳（
    原誤為余政勳）找我去的，我就開我的小貨車過去載余信勳
    ，又去載薛凱元等語（見98偵256號卷三第77頁、98重訴5號
    卷三第269頁）；證人薛凱元於偵訊及原審審理時亦證述：
    當天是余信勳找我去的，當時在朋友陳彥祖家，余信勳說他
    朋友打電話給他說有事情，後來我們包括廖玉德就一起去果
    菜市場等語（見98偵256號卷四第199頁、98重訴5號卷四第1
    74頁背面至第175頁）；被告壬○○於偵訊及原審審理時證
    述：當天不知道是鄧耀祖他打電話給我，還是我打給他，他
    說有事情叫我去找他，是他找我去現場的等語（見98偵256
    號卷六第43頁、98重訴5號卷五第14頁、98重訴11號卷二第1
    69頁背面）均相符合。復參酌證人鄧耀祖所使用之00000000
    00號行動電話，於98年01月07日20時40分許後，其電話通話
    之基地臺位置即均出現在西螺鎮○○○路178號7樓（即舊果
    菜市場附近），於其後並與證人廖哲緯、廖奕奎、余信勳、
    被告壬○○等人所分別使用之0000000000、0000000000、00
    00000000、0000000000號等電話相互聯絡等情相合，亦有該
    行動電話通聯紀錄在卷可憑。由上足認證人鄧耀祖係經證人
    許軒邀集後，其再邀證人廖奕奎、廖哲緯、余信勳、被告
    壬○○等人，而證人余信勳則再邀證人廖玉德、薛凱元等人
    共同前來舊果菜市場集合，應可認定。
  另證人顏國祐於案發當晚係與證人廖奕奎在一起，因廖奕奎
    接獲友人電話，才一同乘坐廖奕奎駕駛之車輛，前去舊果菜
    市場一情，已據證人廖奕奎及顏國祐分別於偵訊及原審審理
    時證述在卷相符（見98偵256號卷四第131頁、98重訴5號卷
    三第214頁正面、卷四第150頁正面）；被告甲○○、少年廖
    ○智於案發當晚係乘坐廖哲緯駕駛之車輛，因有人打電話給
    廖哲緯，叫他去果菜市場，而一同前去舊果菜市場等情，業
    據證人廖哲緯、被告甲○○、少年廖○智於偵訊及本院審理
    供、證述在卷相符（見98偵256號卷六第80頁、卷五第151頁
    、98重訴5號卷五第32頁、98少調第70號卷第6頁背面、雲林
    地檢署98年度少偵字第6號《下稱98少偵6號》卷6頁、原審
    98少聲羈2號卷第11頁背面、98重訴11號卷二第136頁正面）
    ；被告癸○○於案發當晚係因乘坐被告壬○○所駕駛之車輛
    ，因壬○○以電話與他人聯絡後，隨即一同前去舊果菜市場
    等情，亦據被告癸○○、壬○○分別於偵訊及原審審理時證
    述在卷而互核相符（見98偵256號卷六第43頁、第49頁、98
    重訴5號卷四第295頁、卷五第14頁背面、98重訴11號卷二第
    145頁正面、第151頁正面、第172頁背面），是於案發當晚
    證人顏國祐係證人廖奕奎所邀，被告甲○○、少年廖○智應
    係證人廖哲緯所邀，另被告癸○○應係被告壬○○所邀，而
    共同前去舊果菜市場集結等情亦應堪予認定。
  被告丑○○於原審審理時證述：於98年01月07日晚上大概08
    點，我有到舊果菜市場，因鄧耀祖到我工作的地方，叫我說
    等一下下班有空過去那邊一下，去到那邊有看到己○○，己
    ○○說是鄧耀祖打電話叫他過去的等語（見98重訴11號卷二
    第175頁背面、第184頁正、背面）；被告己○○於原審審理
    時亦證述：案發當天鄧耀祖有打電話給我，當時我在忙沒有
    接，等我下班再回撥給他，他就叫我過去舊果菜市場找他，
    就看到丑○○，我問他，他說也是鄧耀祖叫他過去的等語（
    見98重訴11號卷二第190頁正面至第191頁正面）。而參酌證
    人鄧耀祖所使用之0000000000號電話於案發當天晚上，與被
    告己○○所使用之0000000000號電話（此電話為被告己○○
    所使用，業據其於本院審理時供明在卷，見98重訴11號卷三
    第263頁背面至第264頁正面）確有多通電話通聯之情形（見
    案發當日18時01分、18時07分、22時06分、22時45分），足
    佐被告丑○○及己○○上開證述可採，被告丑○○及己○○
    應為證人鄧耀祖所邀集。
  被告乙○○於偵訊時證述：當天是鄧耀祖找我去的，那時我
    拿錢去還他，他叫我等一下，說有事情，說要挺朋友等語（
    見98偵2318號卷第111頁）。證人鄧耀祖雖否認此情，惟證
    人鄧耀祖已供稱其與被告乙○○交情還好，被告乙○○當不
    致於捏造事實，是證人鄧耀祖空言否認上情，應非可採。
  (3)證人鍾任達於案發當天另邀證人廖培翔、沈朝禎及斗六市友
    人即被告寅○○、卯○○，被告寅○○、卯○○則另邀證人
    廖嘉偉等友人搭乘3輛自用小客車前來參與本案：
  證人鍾任達於偵訊時證述：案發當天許軒找我說今天晚上
    要戰爭，後來到快下班時，我約「偉華」（即被告卯○○）
    他們，「偉華」是斗六人，我叫他們過來西螺，有事情要處
    理，要幫忙找人，我是跟「偉華」聯絡，後來他們到西螺是
    拿「豆皮」（即證人廖嘉偉）的電話打給我，斗六來3臺車
    ，我只有打電話給「偉華」，其他2臺車是「偉華」叫來的
    等語（見98偵256號卷三第131頁、卷五第14頁）；於原審審
    理時證述：於98年01月07日當天我打電話給楊傑，是偉華接
    的，他們2人都有跟我講電話，斗六這邊來了3部車等語（見
    98重訴5號卷三第179頁、第195頁背面）。核與被告寅○○
    於偵訊時證述：當天我和卯○○在斗六雲科大旁的網咖，鍾
    任達打電話叫我們過去一下，到舊果菜市場找他，說有事情
    ，我就跟卯○○、廖嘉偉過去等語（見98偵2318號卷第105
    頁）；於原審審理時證述：案發當天鍾任達有打電話給我，
    叫我們去西螺找他，當時卯○○跟我在一起，後來就跟卯○
    ○、廖嘉偉開車去西螺舊果菜市場等語（見98重訴11號卷二
    第221頁背面、第222頁正面、第223頁正、背面、第231頁正
    面），及證人廖嘉偉於偵訊及原審審理時證稱：案發當天是
    我朋友「偉華」約我去的，他打電話給我，叫我先去斗六圓
    環碰面，再搭「偉華」的車去西螺果菜市場集合，車上有我
    、「偉華」、「楊傑」（即被告寅○○），共3台車去果菜
    市場，案發當時我並不認識寅○○等語（見98偵256號卷三
    第129頁、98重訴5號卷四第55頁、98重訴11號卷三第90頁背
    面、第98頁背面）相符。復參佐證人鍾任達、廖嘉偉與被告
    寅○○、卯○○等人所使用之行動電話通聯紀錄，證人鍾任
    達於98年01月07日20時33分53秒許，以0000000000號電話撥
    打給被告寅○○使用之0000000000號（此電話為被告寅○○
    使用，業據其於偵訊時供述在卷，見98偵2318號卷第103頁
    ）電話後，被告卯○○即於同日20時42分31秒許，以000000
    0000號電話撥打給證人廖嘉偉使用之0000000000號電話，其
    後同日22時15分後，證人鍾任達則與廖嘉偉所使用之000000
    0000號電話有多次聯繫。由上足見證人許軒於案發當日有
    邀約證人鍾任達參與前往被害人丁○○住處之報復行為，而
    證人鍾任達於同日晚間，亦另邀被告寅○○、卯○○等人自
    斗六市前來西螺舊果菜市場，被告卯○○、寅○○則邀證人
    廖嘉偉等友人一同搭乘3輛自用小客車前來舊果菜市場集結
    參與，應堪認定。
  證人廖培翔於偵訊及原審審理時已證述：案發當天是鍾任達
    找我一起去的，於晚上11點時，他打電話給我說有事情，要
    我去西螺果菜市場那邊一下，後來就跟他們一起去案發現場
    ，案發後，鍾任達有去我家跟我父母道歉，因為他把我牽涉
    進去這件打人的事件等語（見98偵256號卷一第131頁、第19
    3頁、卷六第5頁、98重訴5號卷三第147頁背面、第164頁正
    面），而證人鍾任達於偵訊時亦坦承於案發後，有前去證人
    廖培翔家，向其母親道歉等情（見98偵256號卷二第3頁、卷
    五第16頁），此核與證人廖培翔上開證述相符，當確有其事
    。雖證人鍾任達辯稱係因伊將使用之電話借予許軒，許軒
    才以該電話打給廖培翔，找廖培翔出來云云，但此均為證
    人許軒、廖培翔所否認，尚難認可採，而由證人鍾任達於
    事發後，前去證人廖培翔住處，向廖培翔之母親道歉之情觀
    之，可知證人廖培翔所稱：於案發當天是鍾任達找伊去舊果
    菜市場一情，應可採信。又證人沈朝禎於原審審理時證稱：
    案發當天我有跟鍾任達通電話，他問我有沒有空，叫我去果
    菜市場一下，叫我去那邊幫忙載人等語（見98重訴5號卷四
    第82頁正面）。復佐以證人鍾任達、廖培翔、沈朝禎分別使
    用之0000000000號、0000000000號、0000000000號等行動電
    話通聯紀錄，其等3人於案發當天晚上，確實彼此互有通聯
    多次。由上足認證人鍾任達於案發當天另有邀集證人廖培翔
    、沈朝禎前來舊果菜市場會合，亦可認定。
  (4)綜上所述，證人許軒於案發當天除陸續邀集證人鄧耀祖、
    鍾任達、曾俊吉、林建興、李哲銳、鍾承恩、廖晨凱、王瑞
    賓、少年許○維、證人陳永維、被告辛○○等人，參與向對
    方告訴人丁○○、丙○○等人報復之行為外，另於同日晚間
    ，以電話通知證人鍾照乾前來舊果菜市場會合，並告以已知
    悉對方住處，將前往報復、教訓對方，而證人鄧耀祖另邀證
    人廖奕奎、廖哲緯、余信勳與被告壬○○、己○○、丑○○
    、乙○○等人，證人鍾任達另邀證人廖培翔、沈朝禎及斗六
    市友人被告寅○○、卯○○等人，證人廖奕奎則另邀證人顏
    國祐，證人廖哲緯另邀少年廖○智、被告甲○○，證人余信
    勳另邀證人廖玉德、薛凱元，被告壬○○另邀被告癸○○，
    被告卯○○、寅○○則另邀證人廖嘉偉等友人（斗六市友人
    共搭乘3 輛自小客車前來），於同日晚間陸續前來西螺鎮○
    ○路舊果菜市場之環陞貨運前集結等情，應堪予認定。
  3.於案發當日晚間，共同被告許軒等人在舊果菜市場集結過
    程，由許軒提供鐵管等兇器供人取用或指派同夥曾俊吉、
    李哲銳等人分發鐵管、棍棒等兇器，並有登記在場參與人數
    及指示分工之情形：
  (1)證人鄧耀祖於偵訊時證述：（在分工具時是怎麼分？）工具
    是阿吉及哲銳拿到我的車上，一開始是放在我們這一台車，
    在集合地點有人說要先拿工具，人家說東西呢東西呢，哲銳
    及阿吉把工具拿出來，是鐵管及球棒等，人家就抽拿過去，
    他們拿一拿後車廂就蓋起來等語（見98偵256號卷二第125頁
    、第127頁、卷四第237頁），於原審審理時亦證述：在舊果
    菜市場，有看到曾俊吉、李哲銳在發棍棒等語（見98重訴11
    號卷三第14頁正面），已明確證述證人曾俊吉及李哲銳在舊
    果菜市場集合時，有拿鐵管、球棒等物分發給其他到場參與
    之人，核與證人曾俊吉於偵訊時證述：（工具是誰準備的？
    ）菜市場裡面的鐵管，許軒先準備，放在車上，我有分配
    給其他人等語（見98偵256號卷二第134頁）相符，當確有其
    事。至於證人鄧耀祖其後在原審審理時改稱：不知道曾俊吉
    、李哲銳在舊果菜市場有沒有發鐵管等工具云云，應係事後
    迴護共同被告曾俊吉、李哲銳之詞，並不可採；證人曾俊吉
    嗣後否認此情，及證人李哲銳於原審審理時供稱：不清楚在
    果菜市場是否有人在發鐵管云云，亦均其屬事後卸責之詞，
    均非可採。
  (2)又證人鍾任達於原審審理時證稱：在舊果菜市場有看到鐵管
    ，是許軒從事務所裡面拿出來的等語（見98重訴5號卷三
    第178頁背面）。證人廖奕奎於偵訊及原審審理時證述：在
    舊果菜市場有人在分發鐵管工具，有要發給我，問我們車上
    有沒有鐵棒或是棍子等語（見98偵256號卷三第134頁、98重
    訴5號卷三第206頁背面、第219頁背面至第220頁正面、第22
    3頁正面）。證人顏國祐於偵訊時證述：在市場那邊，黑輪
    有在發鐵管，分給別人，他有說等一下要打架等語（見98偵
    256號卷四第131頁）；於原審審理時證稱：在果菜市場有看
    到黑輪在點名、點人數，有拿鐵管、棒球棍出來，有人去跟
    黑輪拿等語（見98重訴5號卷四第151頁背面）。證人廖哲緯
    於羈押審訊及原審審理時均陳稱：在舊果菜市場時，有人在
    分發鐵棍、球棒，差不多有6、7支，之後我把它拿到後車廂
    放等語（見98聲羈12號卷第14頁背面、98重訴5號卷三第265
    頁背面、98重訴11號卷二第271頁正面、第273頁背面）。證
    人廖玉德於偵訊時證述：在舊果菜市場有人發工具，是許軒
    發棒球棍及鐵棒（見98偵256號卷三第77頁）；於羈押審
    訊及原審審理時稱：有看到許軒、曾俊吉在發鐵管、棒球
    棒等語（見98聲羈字第12號卷第21頁背面、98重訴5號卷三
    第270頁正面）。證人薛凱元於偵訊及原審審理時證述：案
    發那天在舊果菜市場那邊，看到有人在貨櫃那邊分發鐵管等
    語（見98偵256號卷四第199頁、98重訴5號卷四第176頁正背
    面）。證人余信勳於原審審理時證稱：我們到貨運公司那邊
    ，鄧耀祖就叫我上車等待，之後，就很多的車子一直來，那
    時候他們就開始發武器、鐵管，就是一台車一台車發等語（
    見98重訴5號卷四第188頁背面、第189頁背面）。證人鍾承
    恩於原審審理時證述：在警察局我說到場時，他們均已發兇
    器，意思是在舊果菜市場有看到他們有拿鐵管、棒球棍等語
    （見98重訴5號卷四第37頁背面）。證人林建興於原審審理
    時證稱：在舊果菜市場出發前，我在許軒開的那台車上拿
    一支鋁棒，我看到有很多支，還有撞球桿、鐵管，當時很多
    人都有過去拿，東西在後行李廂，是打開的等語（見98重訴
    5號卷四第222頁背面、第223頁正面、第236頁背面）。少年
    許○維於偵訊時證述：在集合地點，許軒就在分鐵管、球
    棒，他分給我鐵管等語（見98偵256號卷三第124頁）；於原
    審審理時證稱：在舊果菜市場，我有看到許軒從他們公司
    那裡拿一堆鐵管出來，放在後車廂，在出發前，許軒有在
    分鐵管，我有分到一支鐵管等語（見98重訴5號卷五第78頁
    背面至第79頁背面）。被告甲○○於原審審理時證稱：在果
    菜市場有看到有人從公司所屬的貨車上取下鐵管發給在場的
    人等語（見98重訴5號卷五第50頁背面至第51頁正面）。被
    告乙○○於偵訊時證述：在市場時有看到他們在分鐵管等語
    （見98偵2318號卷第111頁）。是上開證人鍾任達、廖奕奎
    、顏國祐、廖哲緯、廖玉德、薛凱元、余信勳、鍾承恩、林
    建興、少年許○維及被告甲○○、乙○○等人於偵審過程，
    均陳稱於案發當日晚間，在舊果菜市場集結時，證人許軒
    有從環陞貨運之事務所拿出一堆鐵管供人取用，或有人在該
    處分發鐵管、棍棒等物。而證人許軒於原審審理時亦證稱
    ：我有進去我們事務所搬大約10支的鐵管出來等語（見98重
    訴5號卷四第273頁背面）亦屬相符。故由上開(1)、(2)可知，
    證人許軒在舊果菜市場集結過程，除自環陞貨運內取出多
    支鐵管供到場參與之人取用外，並有指派同夥曾俊吉、李哲
    銳等人在該處分發鐵管、棍棒等物給到場參與之人作為兇器
    ，應可認定。
  (3)復證人廖奕奎於偵訊時證述：許軒在集合地點有拿紙筆在
    登記，他記完後換鍾任達記等語（見98偵256號卷三第134頁
    ）；於原審審理時證述：黑輪仔，還有阿達在果菜市場有拿
    紙在記東西，但不知道在記什麼，黑輪仔寫完，再拿給阿達
    寫，黑輪仔站在我旁邊，問我說我車上有坐誰，我就說我還
    有顏國祐、曾俊吉3個人，就叫我走開，跟著他們，然後我
    看他拿紙筆在記，寫完就直接拿給鍾任達等語（見98重訴5
    號卷三第206頁背面、第213頁正面、第221頁至第222頁）。
    證人廖嘉偉於偵訊時證述：許軒在集合地點有跟我朋友「
    偉華」說要登記人數，看幾個人等語（見98偵256號卷三第1
    29頁）；於原審審理時證述：許軒在舊果菜市場，有過來
    問「偉華」車上幾個人後，並拿紙筆在記等語（見98重訴5
    號卷四第64頁正背面）。被告癸○○於偵訊及原審審理時證
    述：許軒在集合現場有拿紙筆，不知道在寫什麼等語（見
    98偵256號卷六第49頁、98重訴5號卷四第296頁正面）。證
    人許軒於原審審理時亦證述：案發當日在舊果菜市場集結
    時，一開始我有拿紙筆在那邊登記，後來我把紙筆丟給鍾任
    達，當天大約寫了我們公司的4個人，還有許○維，大約寫
    了6、7個人吧等語（見98重訴5號卷四第286頁正面）。由上
    足見證人許軒於案發當日晚間，在舊果菜市場集結時，確
    有拿紙筆登記在場參與人數之情形。
  (4)另證人廖哲緯於偵訊時證述：我到菜市場時，黑輪及鄧耀祖
    他們就跟我說要做什麼，他們說去看到人家打就打，看到女
    生就不要打等語（見98偵256號卷五第45頁）。證人廖玉德
    於偵訊時證述：許軒在舊果菜市場說開車的不要下車，就
    在車子旁邊原地待命不要亂走，並說如果看到身體比較胖的
    就打，他一台一台車過去講，又說那邊有看到什麼東西都砸
    掉等語（見98偵256號卷三第78頁）；於羈押審訊時陳稱：
    我在車子旁邊，黑輪說開車的人不要下車，我是負責開車等
    語（見98聲羈第12號卷第21頁背面）；於原審審理時亦證稱
    ：在舊果菜市場時，許軒有來我們車子，說開車的人在車
    上不要下來，看到「大胖仔」（台語）就打等語（見98重訴
    5號卷三第281頁背面、第301頁正面）。證人王瑞賓於偵訊
    時證述：要出發前，黑輪在集合地點有說司機就在車上就好
    ，其他去的人就把玻璃、車子打掉，因為黑輪當時很生氣就
    跟集合地的一群人，說去都給我砸掉，有說不要動到他的家
    人，叫我們砸玻璃那些等語（見98偵256卷四第114頁、卷六
    第73頁）；於羈押審訊時供稱：許軒他有講說當司機、開
    車的，不用下車，乘客要下車，要去的時候也有說，那些車
    子、玻璃什麼的都打爛，他自己是要針對人的等語（見原審
    98聲羈24號卷第11頁正面、背面）；於原審審理時亦證稱：
    在舊果菜市場時，許軒有說人他要和阿乾處理，叫我們去
    的時候砸房子玻璃，看到對方的父母、妻兒不能動到，也有
    叫一個人去跟開車的人說到那裡時，開車的人不用下車等語
    （見98重訴5號卷四第127頁正面、第133頁背面、第134頁正
    面）。證人林建興於偵訊時證述：去的時候，有說要砸玻璃
    砸車，至於打人的部分說確定後再出手等語（見98偵256號
    卷四第230頁）；於原審審理時證稱：許軒出發時有對車
    裡的人說去的時候，先打那些東西、車子、玻璃，看到人的
    時候再看怎樣，有說打的對象都是胖胖的等語（見98重訴5
    號卷四第223頁、第237頁背面）。被告甲○○於偵訊時證述
    ：黑輪是召集人，因為在環陞貨運事務所時，有看到黑輪在
    指揮車輛，有說誰的車要跟在誰的車後面等語（見98偵256
    號卷六第38頁）。由上開證人廖哲緯、廖玉德、王瑞賓、林
    建興及被告甲○○等人之證述或供述，可知證人許軒於案
    發當日，在舊果菜市場集合出發前，有對參與本件報復行為
    之人為指示分工，即於到達現場時，司機在車上或車旁待命
    ，其他人則先砸毀該處之車輛、玻璃、物品等物，至於人的
    部分則是長得胖胖的，待其確認後，再行下手處理（即毆打
    、教訓）等情亦應可認定。
  4.於案發當日晚間，被告甲○○、壬○○、癸○○、己○○、
    丑○○、卯○○、寅○○、辛○○、乙○○與許軒同夥等
    共數十人在舊果菜市場集結完畢後，於晚間23時30分許，共
    同駕乘16部車輛（另有1部小客車中途脫隊離去）並攜帶鐵
    管、鋁棒、棒球棍、糞叉、撞球桿、西瓜刀等兇器出發，於
    同日晚間約23時40分許到達告訴人丁○○住處等情，有下列
    證據可佐：
  (1)於案發當日晚間，本案被告與許軒同夥等共數十人自舊果
    菜市場出發，前往告訴人丁○○住處，係由證人許軒駕駛
    車號1607-FJ號自用小客車搭載證人鄧耀祖、李哲銳、林建
    興、少年許○維等人為第一部車在前方帶隊，業據證人許軒
    、鄧耀祖、李哲銳、林建興及少年許○維於偵訊及原審審
    理時證述在卷且互核相符（證人許軒見98偵256號卷一第
    96頁、卷五第205頁、98重訴5號卷四第274頁正面、第285頁
    正面；證人鄧耀祖見98偵256號卷二第124頁、98重訴5號卷
    三第94頁正面；證人李哲銳見98偵256號卷三第126頁、98重
    訴5號卷三第309頁正面；證人林建興見98偵256號卷四第227
    頁、第230頁、98重訴5號卷四第222頁正面；少年許○維見
    98偵256號卷三第124頁、98重訴5號卷五第79頁正面），並
    有該車號1607-FJ號自用小客車之車輛照片4張（見98重訴5
    號卷二第193頁至第194頁）、內政部警政署刑事警察局98年
    02月06日刑紋字第0980012764號指紋鑑驗書1份（見98偵256
    號卷四第149頁至第152頁，在上開車號1607-FJ號右前車門
    車窗上採集到少年許○維之指紋2枚）在卷可參。
  (2)另由證人沈朝禎駕駛車號3D-2405號自用小客車搭載證人廖
    培翔，被告丑○○駕駛車號5103-NE號NISSAN牌X-TRAIL休旅
    車搭載被告己○○，證人廖哲緯駕駛車號5571-GJ號之自用
    小客車搭載證人鍾承恩、王瑞賓、少年廖○智及被告甲○○
    ，證人廖玉德駕駛車號4112-UL號自用小貨車搭載證人薛凱
    元、余信勳，證人廖奕奎駕駛車號7308-DB號自用小客車搭
    載證人顏國祐、曾俊吉，被告壬○○駕駛車號6296-UJ號自
    用小客車搭載被告癸○○，證人鍾照乾駕駛車號1722-SX號
    自用小客車搭載證人廖晨凱，證人陳永維駕駛不詳車號之豐
    田牌廂型車搭載被告辛○○，被告乙○○搭乘不詳人所駕駛
    之車輛，隨同證人許軒所駕駛上開車號1607-FJ號車輛自
    舊果菜市場出發，一同前往告訴人丁○○住處等情，亦據上
    開證人、被告及少年廖○智於偵訊、原審審理時，及證人陳
    永維於原審審理時證述在卷且互核相符（證人沈朝禎見98偵
    256號卷五第184頁、98重訴5號卷四第78頁背面、第86頁正
    面；證人廖培翔見98偵256號卷一第131頁、98重訴5號卷三
    第148頁正面；被告丑○○見98重訴11號卷二第184頁正面至
    第187頁背面；被告己○○見98重訴11號卷二第191頁正背面
    、第198頁正面；證人廖哲緯見98偵256號卷六第80頁、98重
    訴5號卷三第247頁背面、卷五第164頁背面；證人鍾承恩見9
    8偵256號卷三第71頁、98重訴5號卷四第37頁正面；證人王
    瑞賓見98重訴5號卷四第128頁；被告甲○○見98重訴5號卷
    五第34頁正面、98重訴11號卷二第137頁正面、第142頁背面
    、第143頁正面；少年廖○智見98偵256號卷五第151頁；證
    人廖玉德見98偵256號卷三第77頁、98重訴5號卷三第271頁
    正面；證人薛凱元見98偵256號卷四第199頁、98重訴5號卷
    四第175頁正面；證人余信勳見98偵256號卷四第207頁、98
    重訴5號卷四第189頁正面；證人廖奕奎見98偵256號卷三第
    133頁、98重訴5號卷三第207頁正面、第221頁正面；證人顏
    國祐見98偵256號卷四第131頁、98重訴5號卷四第152頁正面
    ；證人曾俊吉見98偵256號卷二第134頁、98重訴5號卷三第
    119頁背面；被告壬○○見98偵256號卷六第44頁、98重訴5
    號卷五第17頁背面；被告癸○○見98偵256號卷六第49頁、
    98重訴5號卷四第296頁背面；證人鍾照乾見98重訴5號卷四
    第243頁背面；證人廖晨凱見98偵256號卷六第65頁、98重訴
    5號卷四第94頁正面、第108頁；證人陳永維見98重訴11號卷
    三第130頁背面；被告辛○○見98偵2318號卷第107頁；被告
    乙○○見98偵2318號卷第111頁），並有該車號1722-SX號、
    3D-2405號、5571-GJ號、7308-DB號車輛之照片附卷可佐（
    見98重訴5號卷二第195頁至第196頁、卷四第16頁至第21頁
    ），亦可認定。
  (3)又被告丑○○、己○○於偵訊時，固否認於案發當日晚間有
    前去舊果菜市場集合後，一同跟隨被告許軒等前往告訴人
    丁○○住處云云。惟被告丑○○於偵訊中已供稱其所駕駛之
    車輛為NISSAN牌黑色休旅車、車號5103-NE（偵2318號卷第
    94頁），且證人曾俊吉於偵訊時證述：「集合現場有看到己
    ○○在車上，柏壬和己○○在一起、在車上，是柏壬開車的
    ，開休旅車。」等語（98偵2318號卷第83、84頁）；證人廖
    哲緯於偵訊時證述：「認識柏壬《筆錄均誤為博仁》、豆皮
    ，豆皮好像叫己○○，是我的國中同學，（他們2個有沒有
    去？）在菜市場集合地點有，現場也有看到他們，柏壬的車
    子是我前面，到的時候他們就先下車到廣場；我是跟柏壬的
    NISSAN休旅車，後面是小貨車，我只知道柏壬車上有『豆皮
    』己○○和柏壬，集合時柏壬的車和我的車並排；有跟柏壬
    和豆皮打招呼。」等語（98偵256號卷五第46頁、98重訴5號
    卷六第81頁，98偵2318號卷第141頁）；證人鍾承恩於偵訊
    時證述：「（打死者的那10幾個人你認識幾個？）其中我認
    識2個，1個叫柏壬（筆錄誤為博仁），1個叫交陪，都是在
    新市場工作的。」等語（98偵256號卷三第72頁，98偵2318
    號卷第92、93頁）；證人王瑞賓於偵訊時證述：「我認識柏
    壬（筆錄誤為博仁），聽過豆皮，有在集合地點看到柏壬，
    他是自己開1台休旅車來，車上有誰不清楚，他有跟車。」
    等語（98偵256號卷六第74頁，偵2318號卷第137頁）；證人
    許０維於偵訊時證述：「集合時有看到己○○從車上下來。
    」等語（98偵256號卷六第58頁），即上開證人均已證述被
    告丑○○、己○○確有前去舊果菜市場集合，並前去告訴人
    丁○○住處。另依公訴人提出之雲43線與44線路口、東興路
    頂崙20號處路旁監視器內容，被告許軒等人於案發當日晚
    間前往告訴人丁○○住處之車隊，確實有1輛休旅車（即車
    隊第3輛）包含其中，其車型亦與NISSAN牌之休旅車相似，
    有原審勘驗筆錄及第3輛、第5輛、第15輛之車牌解析照片在
    卷可憑（見98重訴5號卷二第201頁背面至第203頁正面、98
    偵256號卷五第111頁至第128頁）。足認被告丑○○於案發
    當日晚間，應有駕駛車號5103-NE號NISSAN牌休旅車搭載被
    告己○○，跟隨證人許軒等人共同前往告訴人丁○○住處
    。
  (4)被告甲○○、壬○○、癸○○、己○○、丑○○、卯○○、
    寅○○、辛○○、乙○○與許軒同夥等共數十人於案發當
    日晚間，在舊果菜市場集結後，約於晚間23時30分許自舊果
    菜市場出發，並於同日晚間約23時40分許到達告訴人丁○○
    住處：
  告訴人丁○○於警詢時已證述案發當日在其上址住處發生毆
    人致死命案之時間是約晚間23時43分許，其太太於23時44分
    許有打電話報警等語（見98偵256號卷二第24頁）。告訴人
    丙○○於原審審理時亦證述：我跟郭文正是07日差不多晚上
    11點40幾分被打的等語（見98重訴5號卷三第13頁背面）。
  復許軒同夥等數十人於案發當日晚間係自舊果菜市場出發
    後，右轉沿建興路，再左轉接興農西路，再右轉接廣興路由
    北往南，至雲44號公路路口再左轉至告訴人丁○○住處，此
    有證人許軒等人行經路線圖、郭文正命案歹徒前往命案現
    場路線圖各1紙在卷可參（見98偵256號卷五第169頁、98重
    訴5號卷二第13頁），並為本案被告及證人許軒等人所不
    爭執，堪信真實。復自舊果菜市場出發，依證人許軒等人
    上開行經路線及道路速限行駛（時速40公里或60公里），至
    告訴人丁○○住處，約車行5.2公里，費時約10分鐘車程，
    此有警方實地測量之結果報告在卷可參（見98重訴5號卷五
    第63頁、第175頁），而許軒同夥等人於深夜行駛該路線
    ，車流較日間為少，其等車速顯可較快，所需時間亦應更為
    短暫。
  又證人許軒持用之0000000000號電話於案發當日23時34分
    35秒收受簡訊時，基地臺位置在西螺鎮○○○路178號7樓，
    於同日23時39分57秒許受話時，基地臺位置則由西螺鎮○○
    段970及971地號移至同鎮埤頭里埤頭78-2號4樓（通話時間
    22秒），於同日23時50分29秒許受話時，基地臺位置由西螺
    鎮○○段972-3地號移至西螺鎮○○○段三塊厝小段1469地
    號（通話時間45秒）；證人鍾照乾持用之0000000000號電話
    於案發當日23時31分15秒受話時，基地臺位置仍在西螺鎮○
    ○○路178號7樓（通話86秒，基地臺位置並未變動）；證人
    鄧耀祖持用之0000000000號電話於案發當日23時35分56秒開
    始通話時，基地臺位置在西螺鎮○○○路178號7樓，於23時
    36分58秒結束通話時，其基地臺位置則移至西螺鎮○○段97
    0及971地號，於23時37分39秒許另通通話結束時，則移至西
    螺鎮埤頭里埤頭78-2號4樓，於23時49分59秒開始通話時則
    仍在上開埤頭78-2號4樓，於23時50分05秒結束通話時，基
    地臺則移至虎尾鎮○○○段1224號地號，於23時51分08秒至
    19秒許，則移至西螺鎮○○段970及971地號，於23時53分49
    秒許，又回至西螺鎮○○○路178號7樓；證人廖培翔持用之
    0000000000號電話於案發當日23時27分51秒發話時，基地臺
    位於西螺鎮○○路225號10F頂，於23時28分11秒結束通話時
    ，位於西螺鎮○○里○○路353號，於23時55分22秒後，基
    地臺位置又回到西螺鎮○○○路178號7樓；證人廖奕奎持用
    之0000000000號電話於案發當日23時32分56秒至33分38秒之
    基地臺位於西螺鎮○○○路178號7樓，於同日23時40分38秒
    之基地臺則位於西螺鎮埤頭里埤頭78-2號4樓，於同日23時
    51分08秒至53分09秒許，基地臺則位於西螺鎮三塊厝三塊厝
    小段1469地號；證人廖哲緯持用之0000000000號電話於案發
    當日23時15分19秒至43秒，基地臺位置在西螺鎮○○○路17
    8號7樓，同日40分21秒至28秒出現在西螺鎮○○段972-3地
    號，於23時50分38分秒則回到西螺鎮○○○路178號7樓；證
    人沈朝禎持用之0000000000號電話於案發當日23時27分51秒
    至28分11秒通話之基地臺位置仍在西螺鎮○○○路178號7樓
    ；證人顏國祐持用之0000000000號電話於案發當日23時36分
    、37分許通話時，基地臺位置仍在西螺鎮○○○路178號7樓
    、中山路225號10樓；被告壬○○持用之0000000000號電話
    於案發當日23時23分01秒通話時，基地臺位置仍在西螺鎮○
    ○○路178號7樓等情，有上開證人許軒、鍾照乾、鄧耀祖
    、廖培翔、廖奕奎、廖哲緯、沈朝禎、顏國祐、被告壬○○
    所使用之行動電話通聯紀錄在卷可參（外放）。而上開西螺
    鎮○○路225號10F頂、光復西路178號7樓之基地臺均位在西
    螺鎮○○路舊果菜市場附近，有Google地圖在卷可參（見98
    重訴5號卷四第26頁至第27頁），最靠近告訴人丁○○住處
    （西螺鎮東興里頂崙36-2號）之基地臺則為西螺鎮埤頭里埤
    頭78-2號4樓頂，亦有遠傳電信上開98年08月31日遠傳（企
    營）字第09810806787號函在卷可佐（見98重訴5號卷五第14
    5頁）。以舊果菜市場往告訴人丁○○住處之方向為由北往
    南，而遠傳電信之基地臺由北往南排列為：西螺鎮○○段97
    2-3地號、同鎮○○段970及971地號、同鎮埤頭里埤頭78-2
    號4樓頂，有上開遠傳電信函文之附圖在卷可稽（見98重訴5
    號卷五第147頁）。經比對上開證人與被告壬○○等人所分
    別持用之行動電話基地臺位置移動情形，及其基地臺之相關
    位置，復參酌上開、之情，可認許軒同夥等人於案發
    當日晚間，在舊果菜市場集結後，係約於晚間23時30分許自
    舊果菜市場出發，並於同日晚間約23時40分許到達告訴人丁
    ○○住處，應可認定。
  (5)於案發當日晚間，證人鍾任達有駕駛車號不詳之自用小客車
    搭載證人廖嘉偉、被告卯○○、寅○○等人，與另乘坐2台
    來自斗六之自用小客車友人，自舊果菜市場跟隨許軒同夥
    等人之車隊，一同前往告訴人丁○○住處參與本案犯行：
  證人鍾任達、廖嘉偉與被告卯○○、寅○○等人於案發當日
    晚間，係由證人鍾任達駕駛車號不詳之自用小客車搭載證人
    廖嘉偉與被告卯○○、寅○○等人，自舊果菜市場出發，一
    同前去告訴人丁○○住處一情，業據證人鍾任達、廖嘉偉分
    別於偵訊及原審審理時證述在卷（證人鍾任達見98偵256號
    卷三第131頁、98偵2318號卷第157頁至第158頁、98重訴5號
    卷三第179頁正面、第195頁背面；證人廖嘉偉見98重訴5號
    卷四第57頁正面、第68頁正面），應可認定。至於證人鍾任
    達嗣後於98年12月10日原審審理時改證稱：因為車子是卯○
    ○的，他到底有沒有在車上，我也不清楚云云（見98重訴11
    號卷三第76頁正面、第78頁正面、第82頁正面），及證人廖
    嘉偉嗣後於98年12月10日原審審理時改證稱：卯○○沒有跟
    我們一起去命案現場云云，明顯與其等上開先前於偵訊及本
    院審理時所證述內容不符，且證人鍾任達於案發當晚駕駛被
    告卯○○之車輛有一段時間，其看見證人廖嘉偉及被告寅○
    ○有在車上，卻不知被告卯○○是否有在車上，顯與常情不
    合，是證人鍾任達、廖嘉偉嗣於98年12月10日原審審理時所
    為證述，應係事後迴護被告卯○○之詞，不足採信。
  被告卯○○固否認於案發當晚有與證人鍾任達、廖嘉偉、被
    告寅○○等人一同前往告訴人丁○○住處云云，並請求傳訊
    證人鍾任達、廖嘉偉、楊家瑋及被告寅○○等人到庭作證。
    惟：
  (甲)被告卯○○於檢察官偵訊時係供稱：（案發當天）鍾任達是
    打給寅○○，我只是叫寅○○載我去西螺找吳志豪，然後我
    的車子借他們，我去找吳志豪，我是去吳志豪他朋友家云云
    （見98偵2318號卷第101頁），然經檢察官當庭質問「吳志
    豪朋友的名字？」、「吳志豪的朋友家長的如何？」、「平
    房還是三層樓？」、「家門口幾線道？」等細節，被告卯○
    ○則均稱不知道（見98偵2318號卷第101頁、第102頁），已
    與常情不合；又其於原審審理時供稱：（案發當晚）我在西
    螺遇到了吳志豪的朋友，他朋友我不認識，只是看過、打招
    呼，我再叫他朋友打電話給吳志豪，叫吳志豪來載我，因為
    我有叫他載我去找楊家瑋，楊家瑋當天晚上打電話給我說有
    事要找我，叫我去他家，說有事情要拜託，他是跟我朋友借
    錢，那天時間到了要還錢，他拜託我幫他延還錢的時間云云
    （見98重訴11號卷三第133頁正面至第134頁正面、第135頁
    背面），則與其於上開偵訊時之供述情節並不相符，且經檢
    察官於原審審理時，當庭質問被告卯○○「你是在哪個地點
    下車的？」、「（吳志豪）在哪裡載你？」，被告卯○○則
    或稱：不知道、或稱：忘記了等語（見98重訴11號卷三第13
    3頁正背面），對於當時下車之地點及在何處被人載走，均
    未能回答，亦與常情不符；復依證人廖嘉偉之證述，案發當
    天是被告卯○○打電話叫伊一同搭車前去西螺舊果菜市場的
    ，伊與證人鍾任達、被告寅○○並不認識，並有證人廖嘉偉
    之行動電話通聯紀錄在卷可佐，應可採信，而其後於當晚證
    人廖嘉偉有與證人鍾任達、被告寅○○等人從舊果菜市場一
    同出發，前往告訴人丁○○住處，但被告卯○○卻否認有一
    同前去告訴人丁○○住處，則一開始邀約廖嘉偉前往西螺之
    被告卯○○，竟未與廖嘉偉同行，此亦與情理不合，是被告
    卯○○上開所為之辯稱已難採信。
  (乙)又證人鍾任達、廖嘉偉於98年12月10日原審審理時所為證述
    「不清楚卯○○有沒有在車上」、「卯○○沒有跟我們一起
    到命案現場」云云，應係事後迴護被告卯○○之詞，並非可
    採，已如上述。另被告寅○○於偵訊時已向檢察官明確坦承
    ：有欺騙檢察官說卯○○沒有在車上之陳述不實情形（見98
    偵2318號卷第104頁）；又其嗣後於98年12月01日原審審理
    時先證稱：在果菜市場那邊，卯○○有跟我們在一起，可是
    之後有聽到卯○○說他要去找人，他跟鍾任達講，因我那一
    天很累，所以那時候我就在車上睡覺，就不知道了云云（見
    98重訴11號卷二第226頁背面），後又證稱：他要下車的時
    候有跟我說，他要先去找朋友，好像是說他等一下看怎樣會
    打給我，然後他就走了云云（見98重訴11號卷二第227頁正
    面），前後顯然矛盾，其證述之憑性信甚低，並不可採。復
    被告卯○○之辯護人固為被告辯稱被告卯○○於案發當晚到
    達西螺農工後，即單獨前往友人吳志豪家聊天，並將車輛借
    予寅○○，此後寅○○、廖嘉偉、鍾任達等人3人不知前往
    何處云云，然證人鍾任達、廖嘉偉與被告寅○○均已證述被
    告卯○○於案發當晚有一同到達西螺舊果菜市場，證人鍾任
    達於偵訊時更證述：去案發現場時，卯○○有在車上，一車
    4人（指鍾任達、寅○○、廖嘉偉、卯○○）都全程在一起
    ，沒有人先下車等語（見98偵2318號卷第158頁、第159頁）
    ，並非於途中到達西螺農工時先行離去；又就被告卯○○下
    車離去之地點，證人廖嘉偉於98年12月10日原審審理時證述
    是在廟那邊下車等語（見98重訴11號卷三第93頁背面、第96
    頁背面），被告卯○○及寅○○則均稱不知道地點等語（見
    98重訴11號卷二第227頁正面、卷三第133頁正面），亦非辯
    護人所稱之西螺農工，是辯護人上開所辯亦非可採。又就案
    發當晚，被告卯○○前往證人楊家瑋家一情，被告卯○○供
    稱：要去楊家瑋家前，我有用吳志豪的電話撥打給楊家瑋，
    我說現在要過去他家，楊家瑋說好啊，叫他給吳志豪報路，
    就換吳志豪聽，他就跟吳志豪報路，吳志豪跟我到楊家瑋家
    後，跟我們喝幾杯酒後，就先離開云云（見98重訴11號卷三
    第134頁背面至第135頁正面、第135頁背面至第136頁正面）
    ，然證人楊家瑋於原審審理時卻證述：案發當天大概下午06
    點多，我打電話給卯○○，拜託他來我家找我，那時候他人
    好像在家裡，之後一直到卯○○到我家，這中間沒有再跟卯
    ○○有電話聯繫，後來晚上09點多，吳志豪打電話過來，問
    我家怎麼去，我就報路給他，並沒有跟卯○○講到話，後來
    吳志豪是與卯○○一起離開的云云（見98重訴11號卷三第14
    0頁正面至第141頁正面、第142頁背面），其等2人所述並不
    相符；又就被告卯○○離開證人楊家瑋住家之情形，被告卯
    ○○係供稱：當時證人楊家瑋有跟寅○○報他家的路云云（
    見98重訴11號卷三第137頁正面），但證人楊家瑋於原審審
    理時則證稱：寅○○跟我比較熟，他知道我家，他之前會常
    來我家找我，案發當晚我並沒有跟寅○○通過電話云云（見
    98重訴11號卷三第142頁正面、第145頁正面），其等2人所
    述亦不相一致，足見證人楊家瑋之證述並非可採。由上可認
    被告卯○○辯稱：於案發當晚是去楊家瑋家云云，應係事後
    卸責之詞，不足採信。其否認與證人鍾任達、廖嘉偉、被告
    寅○○等人一同前去案發現場一情，並非可採。
  依警方提出之西螺鎮廣興里雲43線與雲44線路口、東興里頂
    崙20號處之監視器畫面，顯示被告甲○○、壬○○、癸○○
    、己○○、丑○○、卯○○、寅○○、辛○○、乙○○與許
    軒同夥等人於案發當日深夜，共駕乘16部車輛，一台接一
    台，形成車隊，連續沿雲43線公路（廣興路）由北往南左轉
    沿雲44線公路，往廣興路橋方向行進（另有一部自用小客車
    即第17部車在上開雲43線與雲44線路口之前一巷道路口提前
    左轉脫隊離去），於行經東興里頂崙20號處時，該16部車仍
    以相同順序一台接一台經過，此有原審勘驗筆錄在卷可參（
    見98重訴5號卷二第201頁背面至第203頁），足認許軒等
    數十人於案發當日晚間，前往告訴人丁○○住處行兇顯係集
    體行動。
  證人鍾任達、廖嘉偉與被告寅○○等人於原審審理時雖辯稱
    ：其等於案發當日晚間並非隨同許軒等人之車輛一同前去
    丁○○住處，是先去靈山寺找廟公談廟會的事，因廟公不在
    ，才由鍾任達駕車前去案發現場關心云云。然：
  (甲)證人廖嘉偉於警詢、偵訊及羈押審訊等歷次陳述均未曾供稱
    其與鍾任達、寅○○、卯○○等人於案發當晚，自舊果菜市
    場出發後，有先前往靈山寺或任何寺廟找人，或先前往他處
    與他人商談廟會事宜之情，而此為對證人廖嘉偉有利之事實
    ，其於先前之歷次訊問，何以未曾提及，卻迄至原審審理時
    ，知悉證人鍾任達有此辯稱，才提及此事。是證人鍾任達、
    廖嘉偉與被告寅○○等人辯稱於案發當日並未隨同許軒等
    人之車輛前去告訴人丁○○住處，而係先前去靈山寺找廟公
    云云，是否可採，已非無疑。
  (乙)關於為何於案發當日晚間要去靈山寺找廟公一情，證人鍾任
    達於98年01月12日偵訊時供稱：靈山寺的哈比廟公他有事要
    我幫忙，但是去時，他說不用了云云（見98偵256號卷二第2
    頁）；於同年05月05日偵訊時供述：我們要去廟裡，要去講
    進香的事，廟公在催我要趕快叫人過去安排工作云云（見98
    偵256號卷六第88頁）；於原審審理時證述：那時廟公叫我
    找一些人，說01月27日有人要來進香，沒有人手，叫我叫些
    人去幫忙等語（見98重訴11號卷三第75頁背面）。證人廖嘉
    偉於原審審理時則證稱：剛開始我們先出發去那個什麼廟，
    在果菜市場時好像有說要去搬東西或要幹嘛，車上的人有說
    去搬東西而已，不知道搬什麼東西云云（見98重訴5號卷四
    第57頁背面至第58頁背面）。被告寅○○於原審審理時證述
    ：鍾任達在案發當天晚間差不多09點打電話給我，好像說要
    去廟會，說隔天（即08日）有人要去那邊進香，叫我去找他
    云云（見98重訴11號卷二第231頁背面至第232頁背面）。是
    證人鍾任達、廖嘉偉與被告寅○○等人對於案發當日為何要
    去靈山寺找廟公之原因，說法顯然不一致，要難採信。
  (丙)又靈山寺之廟公即證人廖文明於偵訊時證述：當時我只是請
    鍾任達確認人數就好，不需要帶人過來找我，他說他要問他
    斗六的朋友有沒有空等語（見98偵256號卷六第98頁），亦
    未要求證人鍾任達於案發當晚找人前來靈山寺安排工作，則
    證人鍾任達辯稱：案發當天我帶廖嘉偉、卯○○、寅○○等
    人前去靈山寺找廟公云云，亦非合理。復經原審詢問證人廖
    嘉偉從果菜市場去到那間廟（即靈山寺）約多久，證人廖嘉
    偉於原審審理時則稱：10分鐘等語（見98重訴5號卷四第65
    頁背面），惟舊果菜市場與靈山寺均位在西螺鎮區上
    ，相距僅幾個街口，此有靈山寺之Google地圖在卷可參（見
    98重訴5號卷四第24頁），車行約1公里，以車速40公里行駛
    亦僅需約3分鐘，有警方實地測量之報告在卷可稽（見98重
    訴5號卷五第63頁），證人廖嘉偉卻稱要10分鐘，差距顯然
    過大，是證人鍾任達、廖嘉偉於案發當日晚間是否確有前往
    靈山寺找廟公廖文明，亦令人質疑。
  (丁)復證人鍾任達於案發當日下午，即與證人許軒、曾俊吉、
    被告辰○○等人一同前往告訴人丁○○住處勘查，嗣又邀集
    證人廖培翔、沈朝禎於案發當晚，前來舊果菜市場會合，並
    指示證人廖培翔乘坐證人沈朝禎之車輛，而證人廖培翔、沈
    朝禎亦隨同許軒等車隊前往案發現場，已如上述，足見證
    人鍾任達參與本案程度甚深，豈會於案發當晚，另行脫隊離
    去處理非關急迫之廟會事務？又證人廖嘉偉於偵訊時證述：
    許軒在集合地點有跟我朋友「偉華」說要登記人數，看幾
    個人，我們跟著去是知道我們要去教訓人等語（見98偵256
    號卷三第130頁），亦證稱是跟著許軒去要教訓人，並非
    如證人鍾任達所述單純要去關心友人許軒等人而已。
  (戊)又證人鍾任達於原審審理時固辯稱：我於案發當日晚間約22
    時30分許，是與廖嘉偉、卯○○、寅○○等人先行離開舊果
    菜市場前去靈山寺，到靈山寺發現門已關了，離開後過一下
    ，廖文明有打電話給我，說他在朋友的檳榔攤云云（見98重
    訴5號卷三第178頁背面、第179頁正面）。但證人許軒於
    原審審理時則證述：我從舊果菜市場出發時，有看到鍾任達
    ，我開第一台車，鍾任達好像就走到我後面，不知道去開車
    ，還是去坐車等語（見98重訴5號卷四第290頁背面、第291
    頁正面），與證人鍾任達上開供稱先行離開舊果菜市場一情
    並不相符。另依證人鍾任達當時持用之0000000000號電話通
    聯紀錄，其曾於案發當日晚間22時23分許及23時23分許與證
    人廖文明聯絡（廖文明電話為0000000000，此有其名片附於
    本案審理卷五第63頁可參），其通話基地臺之位置均在西螺
    鎮○○○路178號7樓（靠近舊果菜市場），並非較靠近靈山
    寺之西螺鎮○○路50-1號處基地臺，是證人鍾任達聲稱前去
    靈山寺後，廖文明有打電話給伊一情，亦非可採。
  (己)依證人廖嘉偉所持用之0000000000號行動電話之通聯紀錄，
    其通話基地臺於案發當日22時32分許出現在莿桐鄉大美村大
    美103-9號，於同日22時46分許則出現在西螺鎮○○路225號
    10樓頂，故證人廖嘉偉與被告寅○○、卯○○應是於案發當
    晚22時40分許，到達舊果菜市場與證人鍾任達會合。而關於
    靈山寺之廟會事宜依證人鍾任達所述，時間在01月27日，並
    非急迫，證人鍾任達聯絡被告卯○○、寅○○等人共搭乘3
    輛自用小客車，於夜間22時30分許後，自斗六市前來西螺舊
    果菜市場集合，再前往靈山寺找廟公洽談廟會事宜，於時間
    上已不合情理。又證人鍾任達於當日22時30分許即已下班，
    倘其邀集證人廖嘉偉及被告卯○○、寅○○等人到西螺舊果
    菜市場之目的，是為了要與證人廖文明洽談廟會活動事宜，
    理應於證人廖嘉偉及被告卯○○、寅○○等人到達舊果菜市
    場會合後，隨即前往靈山寺找證人廖文明洽談相關事宜，且
    證人鍾任達於案發當晚20時33分許與被告寅○○電話聯絡後
    ，其後證人鍾任達與廖文明間有多次電話聯絡，倘證人鍾任
    達已邀集被告寅○○、卯○○、證人廖嘉偉等人要到靈山寺
    找證人廖文明洽談安排廟會活動，理應會事先跟證人廖文明
    講說將要前去靈山寺洽談，豈會邀集被告卯○○、寅○○及
    證人廖嘉偉等人於深夜由斗六聚集3輛自用小客車前來西螺
    果菜市場後，未與證人廖文明談論到任何有關廟會活動之事
    ，即再叫被告卯○○、寅○○及證人廖嘉偉等人返回斗六？
    就此亦顯然與情理不合。
  (庚)證人鍾任達所持用0000000000號電話於案發當日23時38分27
    秒迄至23時51分08秒之通話基地臺位置即出現在靠近告訴人
    丁○○住處之西螺鎮埤頭里埤頭78-2號4樓處，有該電話通
    聯紀錄附卷可憑，其行動電話基地臺出現之時間及位置亦與
    證人許軒、鄧耀祖、廖奕奎等人大致相符，期間並與證人
    鄧耀祖、許軒等人互有聯絡，足認證人鍾任達與許軒、
    鄧耀祖、廖奕奎等人應是於大致相同之時間前往告訴人丁○
    ○住處，堪可認定。
  (辛)至於證人廖嘉偉之辯護人雖為其辯稱：勘驗之監視錄影16輛
    車隊中並無「偉華」之三陽喜美自小客車在內云云，然證人
    廖嘉偉所搭乘之三陽喜美車型為何，尚不能確定，且該監視
    錄影之內容並非清楚，亦無從判斷其中有無被告卯○○所有
    之三陽喜美汽車，又被告甲○○於檢察官偵訊時亦證述：案
    發現場有看到喜美的車輛等語（見98偵256號卷六第39頁）
    ，是辯護人上開辯稱尚非可採，亦難為證人鍾任達、廖嘉偉
    及被告寅○○、卯○○等人有利之認定。
  (壬)綜上所述，證人鍾任達、廖嘉偉與被告寅○○等人上開所辯
    ，並非可採。是於案發當日晚間，證人鍾任達應有駕駛車號
    不詳之自用小客車搭載被告卯○○、寅○○及證人廖嘉偉等
    人與另2台來自斗六之自用小客車友人，自舊果菜市場出發
    跟隨許軒等人之車隊，一同前往告訴人丁○○住處參與本
    案犯行，應可予認定。
  (6)於案發當日晚間23時30分許，自舊果菜市場集合出發，駕乘
    車輛前往告訴人丁○○住處參與本案之人，除本案被告甲○
    ○、壬○○、癸○○、己○○、丑○○、卯○○、寅○○、
    辛○○、乙○○外，另有共同被告許軒、鄧耀祖、李哲銳
    、林建興、沈朝禎、廖培翔、廖哲緯、鍾承恩、王瑞賓、廖
    玉德、薛凱元、余信勳、廖奕奎、顏國祐、曾俊吉、鍾任達
    、廖嘉偉、鍾任達、廖晨凱、少年許○維、少年廖○智等人
    ，另尚有證人陳永維及乘坐其他6輛不明車輛之同夥（本案
    認定車輛之駕駛計有共同被告許軒、沈朝禎、廖哲緯、廖
    玉德、廖奕奎、鍾任達、鍾照乾、丑○○、壬○○及未經起
    訴之證人陳永維等10人，尚有其他6輛車輛之駕駛及其車上
    乘客人員不明，但每車至少有1名駕駛），則於案發當晚，
    前往告訴人丁○○住處，參與本案之人數至少高達37名。
  (7)證人鍾承恩已供承自己從家中攜帶西瓜刀1把，前往舊果菜
    市場及案發現場（見98偵256號卷三第71頁至第72頁、98重
    訴5號卷四第51頁背面）；又於案發後，警方據報前往案發
    現場處理時，則扣得如附表編號一至三、六至七所示之兇器
    ，嗣經警方借提證人許軒及鍾照乾，另行起出如附表編號
    四、五所示之鐵管各1支；嗣告訴人丁○○亦於其住家廣場
    旁之農田拾獲如附表編號八所示之鐵管1支，而上開兇器為
    被告許軒等同夥攜帶前往行兇後所遺留現場，亦為本案被
    告及證人許軒等人所不爭執；另少年許○維於偵訊及原審
    審理中亦均證述有攜帶糞叉前往案發現場（見98偵256號卷
    三第124頁、98重訴5號卷五第84頁）。
  (8)由上所述，被告甲○○、壬○○、癸○○、己○○、丑○○
    、卯○○、寅○○、辛○○、乙○○等人於案發當日晚間23
    時30分許，在舊果菜市場集結完畢後，乃由證人許軒駕駛
    車號1607-FJ號自用小客車搭載證人鄧耀祖、李哲銳、林建
    興、少年許○維在前方帶頭，另由證人沈朝禎駕駛車號3D-2
    405號自用小客車搭載證人廖培翔，被告丑○○駕駛車號51
    03-NE號日產牌X-TRAIL休旅車搭載被告己○○，證人廖哲緯
    駕駛車號5571-GJ號之自用小客車搭載證人鍾承恩、王瑞賓
    、少年廖○智、被告甲○○，證人廖玉德駕駛車號4112-UL
    號自用小貨車搭載證人薛凱元、余信勳，證人廖奕奎駕駛車
    號7308-DB號自用小客車搭載證人顏國祐、曾俊吉，證人鍾
    任達駕駛車號不詳之自用小客車搭載證人廖嘉偉及被告卯○
    ○、寅○○，被告壬○○駕駛車號6296-UJ號自用小客車搭
    載被告癸○○，證人鍾照乾駕駛車號1722-SX號自用小客車
    搭載證人廖晨凱，證人陳永維駕駛不詳車號之豐田牌廂型車
    搭載被告辛○○，被告乙○○搭乘不詳人所駕駛之車輛，與
    其他不詳之人，共計37人以上，共駕乘16部車輛（另有1部
    自用小客車中途脫隊離去），由舊果菜市場出發，並攜帶鐵
    管、鋁棒、棒球棍、糞叉、撞球桿等兇器，證人鍾承恩並自
    家中攜帶西瓜刀1支，前往告訴人丁○○上址住處，並於同
    日晚間約23時40分許到達等情，應堪認定。
  5.被告甲○○、壬○○、癸○○、己○○、丑○○、卯○○、
    寅○○、辛○○、乙○○等人均知悉於案發當晚在舊果菜市
    場集合，為挺朋友，將前去打架、尋仇、教訓對方，其等猶
    一同前往告訴人丁○○住處參與，其等自舊果菜市場出發時
    ，彼此間具有共同毀損他人器物及傷害他人身體之犯意聯絡
    ：
  (1)被告甲○○於原審及本院審理時已坦承公訴人所起訴之共同
    毀損他人器物之犯行。另其於警詢時供稱：案發當天，在果
    菜市場內有很多人口耳相傳，說許軒及鍾照乾2人在召集
    市場之友人，於晚上到西螺鎮○○路環陞貨運事務所前集合
    ，準備要與人打架等語（見98偵256號卷五第133頁）；於原
    審審理時亦供稱：案發當晚在舊果菜市場看到有人在發武器
    ，與前幾天在果菜市場吵架聯想，大概就猜得到要去打人等
    語（見98重訴11號卷二第136頁正背面）。且證人廖哲緯於
    原審審理時證述：案發當晚我開車載甲○○、廖○智他們去
    舊果菜市場，我跟他們講說可能等一下要打架，車上的人都
    知道我們過去案發現場就是要去打架；我跟他們講說，等一
    下可能要吵架之類的，那個耀祖還是黑輪仔說，對方是胖子
    ，看到胖子就打之類的話，到人家家裡，女生啊、小孩那個
    就是不能打等語（見98重訴11號卷二第270頁正背面、第280
    頁正面），亦證述已告知被告甲○○案發當晚將前往打架、
    打人。而被告甲○○於到達案發現場後，本身亦持鋁棒隨同
    其他同夥下車進入告訴人丁○○住處廣場砸東西等情，亦據
    被告甲○○坦承在卷（見98重訴5號卷五第50頁正面），其
    知悉此行將要去打架，於到達案發現場時，復持鋁棒與其他
    同夥一同進入告訴人丁○○住處廣場，其目的顯在毀損、傷
    人，足見被告甲○○有與許軒及其他同夥共同毀損他人器
    物及傷害他人之犯意聯絡無訛。是被告甲○○及其辯護人以
    其未參與打人為由，而否認與許軒等人有傷害他人之犯意
    聯絡，顯非可採。
  (2)被告壬○○及癸○○固辯稱：於案發當晚是因鄧耀祖說有事
    情，被他找去舊果菜市場，於到達時，好像看到他的車開在
    前面，就跟著去到案發現場，並不知此行目的為何云云。然
    被告壬○○及癸○○於案發當晚，既因證人鄧耀祖之邀約，
    始前往舊果菜市場，其等於到達舊果菜市場後，理應先尋找
    或電話聯絡鄧耀祖詢問究有何事情，其等竟不明究裡即跟隨
    他人車隊，於行駛約10分鐘後，到達案發現場，顯與情理不
    合；又被告癸○○、壬○○於本院審理時供稱：案發當晚是
    差不多10點多、11點到舊果菜市場等語（見98重訴5號卷四
    第310頁背面、卷五第15頁），而許軒等人之車隊是於案
    發當晚約23時30分許，始自舊果菜市場出發，已如上述，足
    見被告壬○○、癸○○於案發當晚約23時許到達舊果菜市場
    時，尚停留至少有30分鐘，並非旋即跟隨他人之車隊前去命
    案現場，是被告壬○○、癸○○上開所辯已難採信。又依被
    告壬○○所持用0000000000號電話通聯紀錄，其於案發當晚
    即多次與證人廖奕奎有所電話聯繫（見案發當日20時59分41
    秒、21時12分13秒、22時35分07秒、22時55分45秒、23時02
    分45秒），而證人廖奕奎於案發當天及案發前1、2日均有參
    與糾紛、打架之情形，被告壬○○與證人廖奕奎交情不錯，
    其彼此間應有談論到案發當晚要去打架之事。且證人鄧耀祖
    於原審審理時證述：壬○○當初他也知道我們在市場跟丙○
    ○有糾紛，他也有說若要討回來，要通知他，後來我好像有
    跟他說晚上可能要去丁○○家要討回來，然後他晚上有打電
    話給我，問我在哪裡，他要來找我，就來果菜市場找我等語
    （見98重訴5號卷三第115頁正背面、98重訴11號卷三第6頁
    背面），亦證稱被告壬○○知悉案發當晚是要去向他人討回
    來一情，而被告癸○○與壬○○為好友並同行前往，理應知
    悉此行之目的為何，方符情理。由上所述，足認被告壬○○
    、癸○○於案發當晚到舊果菜市場集合時，應知悉是要去尋
    仇、打架，其等辯稱不知此行之目的為何云云，並非可採。
  (3)被告己○○、丑○○固辯稱：於案發當天是因為跟鄧耀祖聯
    繫或被鄧耀祖叫去舊果菜市場，才去舊果菜市場，因為沒有
    看見鄧耀祖，其等才一同開車出去逛，後來回到舊果菜市場
    ，看到很多車，他們車子開走，想說跟著去看看，就到案發
    現場云云。然被告己○○、丑○○於案發當晚，既是要到舊
    果菜市場找證人鄧耀祖，則其等於到達舊果菜市場後，未看
    見鄧耀祖，理應先以電話聯絡看看，究竟有何事情，方符情
    理，但其等均未如此做，反而一同乘車外出逛遊，嗣於返回
    舊果菜市場後，復未確認鄧耀祖何在，即不明究裡跟隨他人
    之車隊，於行駛約10分鐘後，到達案發現場，此顯與一般情
    理不合。又被告己○○持用之0000000000號電話於案發當天
    多次與證人鄧耀祖持用0000000000號電話有所通聯，有證人
    鄧耀祖該行勳電話通聯紀錄在卷可憑（見當日18時01分20秒
    、18時07分05秒、22時06分22秒、22時45分16秒），足見被
    告己○○與證人鄧耀祖聯繫尚屬密切；另依被告丑○○所持
    用0000000000號電話通聯紀錄，其於案發當天亦與被告己○
    ○有多次電話通聯（見當日15時40分05秒、15時41分12秒、
    15時50分08秒、17時16分21秒、18時07分56秒、18時50分26
    秒、22時15分13秒、22時24分51秒），顯非其等所述於案發
    當晚是在舊果菜市場巧遇之情形，且被告丑○○有參與98年
    01月05日傍晚在新果菜市場之互毆糾紛，已如上述，其於案
    發當晚亦與證人廖哲緯、廖奕奎等同夥有所電話聯繫（見被
    告丑○○該行動電話於案發當天22時30分24秒、22時33分01
    秒通聯），是被告己○○、丑○○對於案發當晚大夥在舊果
    菜市場集結之目的是要去尋仇、報復一情，理應知悉。復證
    人廖哲緯於偵訊及本院審理時證述：集合時丑○○他的車停
    在我旁邊，還載著己○○等語（見98偵2318號卷第141頁、
    98重訴11號卷二第273頁正面、第280頁背面），足見被告丑
    ○○、己○○於案發當晚，在舊果菜市場有與證人廖哲緯等
    人一同停車等候出發，而證人廖哲緯已證稱當時有人發鐵管
    多支等武器到其車上（見98重訴11號卷二第282頁正背面）
    ，被告丑○○、己○○所坐車輛就在證人廖哲緯之車旁，對
    於現場有人在發送鐵管等物，豈會不知？又被告丑○○所駕
    駛之日產牌X-TRAIL休旅車搭載被告己○○，自舊果菜市場
    出發前往命案現場，應係排在車隊第3輛，已如上述，其後
    尚有10餘輛車子，顯非如同被告丑○○、己○○所述當時只
    是跟隨他人之車隊行走而已，被告丑○○、己○○對於集合
    現場之人車眾多，亦難諉為不知。由上所述，被告丑○○、
    己○○及其等辯護人辯稱：案發當晚到舊果菜市○○○○道
    是要做什麼，只是跟隨他人的車隊到案發現場云云，並非可
    採。
  (4)被告寅○○於原審審理時固辯稱：案發當晚不知道鍾任達要
    載我們去那裡，我只是在車上睡覺云云。然證人鍾任達於偵
    訊、審理時已證述：案發當天許軒在菜市場有跟我講說今
    天晚上要戰爭，我才約「偉華」他們，叫他們過來西螺，有
    事情要處理，要幫忙找人等語（見上述乙、壹、二、(三)、2.
    、(3)、），至於其嗣於原審審理時證稱：有事情是指廟會
    的事云云，並非可採。又證人廖嘉偉於偵訊時證述：我們跟
    著去是知道我們要去教訓人等語（見98偵256號卷三第130頁
    ）；於原審審理時亦證述：許軒說的教訓人應該是去吵架
    、打架，應該有包括砸人家東西等語（見98重訴5號卷五第2
    12頁正面），亦證稱知悉要去打架、教訓人，被告寅○○、
    卯○○與證人廖嘉偉同行，且與邀集之證人鍾任達較為熟識
    ，當亦知悉前往告訴人丁○○住處之目的為何。又被告寅○
    ○已證稱在舊果菜市場有看到很多車，經詢問鍾任達，鍾任
    達告知那些人是要去打架等情（見98偵2318號卷第106頁）
    ，證人鍾任達亦證稱有告知被告卯○○他們要去吵架等情（
    見98偵2318號卷第157頁至第158頁），足見被告寅○○知悉
    在舊果菜市場集結之眾多人車是要去打架。另被告寅○○與
    卯○○於案發當天是接獲被告鍾任達之電話聯繫後，才從斗
    六召集被告廖嘉偉等友人共乘坐3輛自用小客車前往西螺舊
    果菜市場與證人鍾任達等人會合，被告寅○○為來自斗六之
    主要參與人員，負責與證人鍾任達聯繫相關事宜，其於夜間
    為挺朋友，從斗六市率眾前來西螺參與打架、尋仇，豈會自
    行在車上睡覺？且證人鍾任達於偵訊時亦證稱：離開舊果菜
    市場時，在車上時，寅○○坐副駕駛座，在我旁邊，沒有想
    睡，到現場時，車上沒有人在睡覺，都在閒聊等語（見98偵
    2318號卷第158頁），是被告寅○○及其辯護人辯稱：只是
    在車上睡覺云云，顯非可採。由上所述，被告寅○○、卯○
    ○於案發當晚到舊果菜市場集合時，已知悉將前去尋仇、打
    架，堪予認定。
  (5)被告乙○○於偵訊時供稱：在市場時有看到他們在分鐵管，
    感覺他們要去打架，因為耀祖說要挺朋友，我知道鄧耀祖是
    要去尋仇，還是去等語（見98偵2318號卷第111頁）；被告
    辛○○於偵訊時供述：我跟「黑輪」有點熟，是挺朋友才去
    ，知道他們要去尋仇、要去打人等語（見98偵2318號卷第10
    7頁、第110頁），均稱知悉證人許軒、鄧耀祖等人於案發
    當晚是要去尋仇、打人。至證人陳永維於原審審理時固證稱
    ：案發當晚因許軒約我和辛○○說有事情，叫我們到果菜
    市場，並沒有說什麼事，我就開車載辛○○去，我們到的時
    候，就已經有車子出發，我們覺得好奇，就跟著走，後來到
    一個地方，車子才停下來，聽到聲音，我們下車，看到有人
    在砸東西，就嚇到云云（見98重訴11號卷三第115頁背面至
    第120頁正面）。然被告辛○○及證人陳永維於許軒叫其
    等前去舊果菜市場，究為何事？有何事情？證人陳永維證稱
    並未詢問許軒，許軒亦未告知，此已與常情不合；又被
    告辛○○與證人陳永維係因許軒之邀集，始前往舊果菜市
    場，卻於到達舊果菜市場後，未先看見或聯繫到證人許軒
    ，問明事由，亦未先行詢問在場人員，即不明究裡跟隨他人
    車輛一同離去，於行駛約10分鐘後，到達案發現場，更是有
    悖常理；復證人陳永維自承近視約350度，竟能不用載眼鏡
    ，於深夜駕車行駛甚遠距離，並跟隨他人車隊快速到達案發
    現場，此亦難以想像，其證詞要難採信。是被告辛○○及其
    辯護人於本院審理時辯稱：案發當晚去舊果菜市○○○○○
    道是什麼事，也沒有想那麼多，就跟著去到命案現場云云，
    尚非可採。
  (6)證人鄧耀祖於原審審理時證述：許軒在我們集合時，就知
    道丁○○之住處，有說要稍微去教訓他一下，就是修理、打
    一頓的意思等語（見98重訴5號卷三第93頁背面）。證人曾
    俊吉於偵訊時證述：許軒在我們下班（晚上10點多）在西
    螺果菜市場裡跟我說他被人家打，他說他們（「黑輪」及「
    阿乾」）前幾天有被打，要去打人，我就說我要去，我就跟
    去等語（見98偵256號卷一第81頁至第82頁）。證人廖培翔
    於偵訊時證述：我去果菜市場那邊，上車才知道要去打人等
    語（見98偵256號卷一第131頁）。證人鍾任達於偵訊時證述
    ：案發當天許軒在菜市場有跟我講說今天晚上要戰爭等語
    （見98偵256號卷三第131頁）。證人廖哲緯於原審審理時證
    述：案發當天去命案現場之前，就知道要去打人及砸東西等
    語（見98重訴5號卷五第216頁背面）。證人李哲銳於偵訊、
    原審審理時證述：案發當天許軒叫鍾照乾過來，許軒問
    我要不要去，我知道是要去找對方打架、尋仇，要去打人等
    語（見98偵256號卷三第126頁、第128頁、卷四第266頁、98
    重訴5號卷五第215頁正背面）。證人鍾承恩於偵訊及原審審
    理時證述：去集合地點就知道要去尋仇、打架，所以自己拿
    著西瓜刀前去舊果菜市場等語（見98偵256號卷三第71頁、
    98重訴5號卷四第49頁背面、第52頁背面、卷五第213頁背面
    ）。證人廖嘉偉於偵訊、原審審理時證述：我們跟著去是知
    道我們要去教訓人，應該是去吵架、打架，應該有包括砸人
    家東西等語（見98偵256號卷三第130頁、98重訴5號卷五第2
    12頁正面）。證人廖晨凱於原審審理時證述：案發當天晚上
    在果菜市場這邊集合，就知道要去吵架、教訓對方等語（見
    98重訴5號卷五第210頁正面）。證人王瑞賓於偵訊時證稱：
    黑輪直接跟我說要去吵架，說要去砸對方及知道他家在哪裡
    ，要去報仇、教訓對方、打對方等語（見98偵256號卷四第
    113頁、第115頁、98重訴5號卷五第208頁背面）。證人林建
    興於偵訊時證稱：到現場之前就知道要去砸車、打人等語（
    見98偵256號卷四第227頁）。少年許○維於偵訊時證述：晚
    上在集合地點，許軒分鐵管給我們的時候，說今天要去報
    仇、討回來等語（見98偵256號卷三第124頁）。少年廖○智
    於原審審理時供稱：我在舊果菜市場拿到鐵管，就有覺得他
    們要去跟人打架等語（見98重訴11號卷三第258頁正面）。
    依上開證人即共同被告鄧耀祖、曾俊吉、廖培翔、鍾任達、
    廖哲緯、李哲銳、鍾承恩、廖嘉偉、廖晨凱、王瑞賓、林建
    興、少年許○維、少年廖○智等人之證述，其等均知悉於案
    發當晚，在舊果菜市場集合後出發，是要去找他人報復、尋
    仇、打人、教訓對方或毀損對方東西。
  (7)參與本案之被告甲○○、壬○○、癸○○、己○○、丑○○
    、卯○○、寅○○、辛○○、乙○○等人於案發當晚深夜時
    刻，在舊果菜市場共聚集37人以上之眾多人數，到場之車輛
    亦多達16輛以上，其等於寒冷冬季之深夜聚集之目的顯非進
    行合法正當之活動。又參與本案之被告均係透過相互認識之
    網絡而邀集前來，眾多人車於深夜在舊果菜市場聚集相當時
    間，於集結期間，並有人員在現場分發鐵管、棍棒，或手持
    鐵管、棍棒走動之情形，證人許軒亦有登記現場參與人數
    及指示分工之情形，已如上述（見乙、壹、二、(三)、3.），
    其等聚集之人應均知悉當晚聚集之目的是為了前往尋仇、報
    復，始符常情。此據證人許軒於原審審理時證述：（為什
    麼有人會找人來？）他們應該都知道，他們幾乎都是在菜市
    場工作的，應該都知道鍾照乾在菜市場被打，所以才會來的
    等語（見98重訴5號卷四第273頁正面），及被告甲○○於原
    審審理時證稱：案發當天，在果菜市場就有很多人口耳相傳
    ，說阿乾被人家打，黑輪跟阿乾要去討等語（見98重訴5號
    卷五第39頁至第40頁），亦可佐證。復被告甲○○、壬○○
    、癸○○、己○○、丑○○、卯○○、寅○○、辛○○、乙
    ○○等人與許軒等同夥於案發當晚深夜，攜持大量鐵管、
    棍棒，前往被害人丁○○住處尋仇、報復，行前尚無法確認
    能否見到所欲尋仇報復之對象，且依證人廖玉德、王瑞賓及
    林建興等人之證述，亦指證人許軒有指示到場後要砸毀現
    場之車輛、房屋玻璃、物品等情，是證人許軒等人於案發
    當晚，前往告訴人丁○○住處尋仇、報復，應是想先砸毀對
    方之車輛、房屋玻璃及器物等之意，其等犯意聯絡應有包含
    毀損他人物品之意思在內。是參與本案之被告等人於案發當
    晚，在舊果菜市場聚集，於前往案發現場前，應均已知悉渠
    等將前往尋仇、報復、砸東西、教訓他人，堪可認定。
  (8)按現行刑法實務關於正犯、從犯（幫助犯）之區別，係以其
    主觀之犯意及客觀之犯行為標準，凡以自己犯罪之意思而參
    與犯罪，無論其所參與者是否犯罪構成要件之行為，皆為正
    犯，其以幫助他人犯罪之意思而參與犯罪，其所參與者，苟
    係犯罪構成要件之行為，亦為正犯，必以幫助他人犯罪之意
    思而參與犯罪，其所參與者又為犯罪構成要件以外之行為，
    始為從犯，最高法院著有25年上字第2253號、27年上字第13
    33號判例意旨可資參照。又按共同實施犯罪行為之人，在合
    同意思範圍以內，各自分擔犯罪行為之一部，相互利用他人
    之行為，以達其犯罪之目的者，即應對於全部所發生之結果
    ，共同負責。且共同正犯之意思聯絡，原不以數人間直接發
    生者為限，即有間接之聯絡者，亦包括在內。如甲分別邀約
    乙、丙犯罪，雖乙、丙間彼此並無直接之聯絡，亦無礙於其
    為共同正犯之成立，最高法院92年度台上字第5407號判決可
    資參照，另按共同實行犯罪行為之人，在合同意思範圍以內
    ，各自分擔犯罪行為之一部，相互利用他人之行為，以達其
    犯罪之目的者，即應對於全部所發生之結果，共同負責，不
    問犯罪動機起於何人，亦不必每一階段犯行，均經參與。又
    關於犯意聯絡，不限於事前有所協議，其於行為當時，基於
    相互之認識，以共同犯罪之意思參與者，亦無礙於共同正犯
    之成立。且數共同正犯之間，原不以直接發生犯意聯絡者為
    限，即有間接之聯絡者，亦包括在內。從而除共謀共同正犯
    ，因其並未參與犯罪構成要件之實行而無行為之分擔，僅以
    其參與犯罪之謀議為其犯罪構成要件之要素，故須以積極之
    證據證明其參與謀議外，其餘已參與分擔犯罪構成要件行為
    之共同正犯，既已共同實行犯罪行為，則該行為人，無論係
    先參與謀議，再共同實行犯罪，或於行為當時，基於相互之
    認識，以共同犯罪之意思參與，均成立共同正犯，最高法院
    98年度台上字第4703號判決意旨亦可參照。本案被告乙○○
    既參與98年1月6日之互毆，被告丑○○參與98年1月5日之互
    毆，被告辛○○既受許軒（參與互毆之人）之邀，被告壬
    ○○、己○○、丑○○、乙○○受鄧耀祖（參與互毆之人）
    之邀，被告甲○○受廖奕奎（參與互毆之人）之邀，被告壬
    ○○復邀癸○○，被告卯○○、寅○○受鍾任達（參與確認
    丁○○住處人）之邀，足見被告甲○○、壬○○、癸○○、
    己○○、丑○○、卯○○、寅○○、辛○○、乙○○等人於
    案發當晚，在舊果菜市場聚集時，既知悉將前往尋仇、報復
    、砸東西或教訓他人，猶在證人許軒之指示及駕車帶領下
    ，共同駕乘16部自用小客車及小貨車，自舊果菜市場出發一
    同前往案發現場，成為一個群體共同行動，於到達案發現場
    後，推由證人許軒等同夥分持鐵管、鋁棒、棒球棍、撞球
    桿、糞叉、西瓜刀等兇器，衝入告訴人丁○○住處、廣場，
    砸壞現場停放之告訴人車輛、房屋玻璃、器物，嗣並令告訴
    人子○○開啟客廳前門後，持兇器進入毆打被害人丙○○、
    郭文正及砸毀客廳內之器物，其等與少數同夥則在旁觀看助
    勢、等候接應，之後駕乘原16部車輛一同離去案發現場（詳
    見後述(四)），其等顯有共同犯罪之意思，應有共同毀損他人
    器物及傷害他人之犯意聯絡，而非僅止於構成幫助犯，洵堪
    認定。被告甲○○、壬○○、癸○○、己○○、丑○○、寅
    ○○、辛○○、乙○○等人或其等辯護人否認有毀損他人器
    物或傷害他人身體之犯意聯絡，尚非可採。
  (9)證人許軒與鍾照乾間應僅具有毀損及傷害之犯意聯絡，而
    無重傷害或殺人之犯意聯絡：
  被告許軒與鍾照乾2人均供稱案發當天係要去教訓對方、
    討公道，其等對於檢察官所起訴之共同毀損他人器物之犯行
    亦均已坦承不諱，其等於案發時應有毀損他人物品之犯意聯
    絡無訛。
  證人許軒於偵訊時證述：「（你們當時有講到要打到什麼
    程度嗎？）我跟『阿乾』有講說要給對方斷手、斷腳，但是
    是之前講的，所以其他人沒有聽到。」等語（98偵256號卷
    (一)第96頁）。於原審審理時亦供述：「我在警局筆錄是有講
    到要去找他們討回公道時，由我及鍾照乾有說要給丙○○斷
    手斷腳，不要打頭部，給他一點教訓，但我忘了這句話是在
    醫院講的，還是在1月7日當天講，確定有跟鍾照乾講到這個
    ，但沒有印象還有無跟其他人講。」、「我記得跟鍾照乾討
    論要給丙○○、丁○○斷手斷腳是6日，在辦公大樓那邊，
    醫院忘記有沒有說，我肯定6日他在辦公大樓被打完之後，
    要送去醫院那時，我看到他鼻子、整個臉都是血，鼻子快掉
    下來的樣子，哭成那個樣子，才那麼記得，然後他在抱怨，
    在那邊罵。」等語（98重訴5號卷四第287、288頁，卷五第2
    30頁）。
  證人鍾照乾於原審審理時供述：「我自己有想過要把對方打
    到斷手斷腳，許軒在集合現場有跟我討論要給對方斷手斷
    腳，當時因心理不平衡，氣不過，才會跟許軒說要給對方
    斷手斷腳，但當天沒有跟其他人說過。」等語（98重訴5號
    卷五第226、227頁）。
  雖被告許軒、鍾照乾就於何時、何地謀議傷害告訴人丙○
    ○、丁○○乙節並非一致，然其等彼此間就曾經討論過要讓
    告訴人丙○○、丁○○等「斷手斷腳」之情則均坦承一致，
    應確有其事，而參酌於案發當日晚間，眾人在舊果菜市場集
    結時，本案其他被告及追加被告均證稱彼此並未談及要將對
    方打到什麼程度，被告許軒當時應不至於單獨與被告鍾照
    乾謀議要傷害對方至何程度，且被告許軒於案發當日下午
    即先前往確認告訴人丁○○之住處，足認被告許軒與鍾照
    乾應係被告鍾照乾於98年1月6日被毆打受有傷害後，在情緒
    激憤下，彼此即討論要讓對方斷手斷腳，較為合理可採，故
    以被告許軒上開證述較可採信。
  至證人許軒與鍾照乾討論時雖提及要讓對方「斷手斷腳」
    ，然參酌兩人商討時之情境及被告之年紀、教育程度及工作
    、家庭背景等，此應係因糾紛始起，鍾照乾剛受傷，疼痛難
    耐，兩人又年輕氣盛，於氣憤下乃誇言欲嚴重傷害對方，而
    非基於重傷害或殺人之故意，即證人許軒與鍾照乾間，於
    98年1月6日下午被告鍾照乾遭告訴人丙○○、丁○○等毆打
    受傷後，即已形成傷害對方之犯意聯絡，亦堪認定。
  (10)至於證人王瑞賓於偵訊、羈押審訊及延押訊問時固供稱：黑
    輪在集合時有說要給對方死的話云云（見98偵256號卷四第1
    14頁、第115頁、卷六第73頁、98聲羈24號卷第10頁背面、
    98偵聲34號卷訊問筆錄第2頁正、背面）。惟證人許軒否
    認上情，參與本案之其他共犯亦均未證述有上開情形，且證
    人王瑞賓於原審審理時證述：「給對方死」是我氣憤之下亂
    說的，因為當初阿乾被打，黑輪說要替他出一口氣，就找我
    們這些朋友去找對方理論，誰知道打得這麼嚴重，後來他說
    他要擔下來，他要處理，結果害我被抓來，所以我就不爽，
    才這麼說等語（見98重訴5號卷四第127頁背面），亦已更異
    前詞。復參酌證人許軒、鍾照乾等人與告訴人丙○○、丁
    ○○等人先前並無怨隙，僅因證人鍾照乾於案發前1、2日與
    告訴人丙○○、丁○○等人發生停車、口角糾紛而有互毆之
    情形，應無殺死告訴人丙○○、丁○○之動機，衡情，被告
    甲○○、壬○○、癸○○、己○○、丑○○、卯○○、寅○
    ○、辛○○、乙○○等人於案發當晚在舊果菜市場集合出發
    時，應僅係基於教訓對方之傷害犯意聯絡，並無殺害告訴人
    丙○○、丁○○等人之犯意聯絡。
  綜上所述，本案被告甲○○、壬○○、癸○○、己○○、丑
    ○○、卯○○、寅○○、辛○○、乙○○等人與其他參與本
    案之共同被告許軒等人間，於案發當晚在舊果菜市場集結
    出發時，應具有毀損他人器物及傷害他人之犯意聯絡，堪可
    認定。
  (四)關於上開犯罪事實四及五部分：
  1.於案發當日晚間22時10分許，告訴人丙○○與證人廖永標、
    廖銀棟、被害人郭文正等人在告訴人丁○○上址住處旁之客
    廳喝酒聊天，期間被害人郭文正並接獲友人即告訴人子○○
    （綽號「菇爺」、「三哥」）電話，告訴人子○○隨後於23
    時10分許，亦到達該客廳聊天，證人廖永標與廖銀棟則隨後
    先行離去等情，業據告訴人丙○○、子○○、證人廖永標、
    廖銀棟等人於警詢、偵訊及原審審理時證述在卷（告訴人丙
    ○○見98偵256號卷一第153頁、卷二第38頁、98重訴5號卷
    三第14頁正面；告訴人子○○見98偵256號卷一第183頁；證
    人廖永標見98偵256號卷一第143頁；證人廖銀棟見98偵256
    號卷一第146頁至第147頁），且互核相符，自堪認定。
  2.被告甲○○、壬○○、癸○○、己○○、丑○○、卯○○、
    寅○○、辛○○、乙○○等人與共同被告許軒同夥等人於
    案發當晚23時40分許，抵達告訴人丁○○住處後，所為共同
    毀損告訴人戊○○、丙○○、子○○、丁○○等人之車輛、
    房屋玻璃、器物等及持兇器毆打被害人丙○○、郭文正之行
    為：
  (1)證人許軒等人於案發當日晚間23時40分許，抵達告訴人丁
    ○○住處後，先由證人許軒先行下車確認該址，並查看告
    訴人丙○○在豬舍旁之屋內客廳無誤後，旋向其同夥表示對
    方就在這裡等情，業經證人許軒於偵訊及原審審理時證述
    明確（見98偵256號卷二第50頁、卷五第205頁、98重訴5號
    卷四第274頁背面），核與證人鍾照乾、鄧耀祖、李哲銳、
    鍾承恩、王瑞賓、林建興、少年許○維於偵訊或原審審理時
    證述之情節（證人鍾照乾見98重訴5號卷四第245頁背面、第
    246頁正面；證人鄧耀祖見98偵256號卷二第125頁、卷四第2
    36頁；證人李哲銳見98重訴5號卷三第311頁正面；證人鍾承
    恩見98偵256號卷三第72頁、98重訴5號卷四第38頁正面；證
    人王瑞賓見98偵256號卷四第114頁、98重訴5號卷四第129頁
    正面；證人林建興見98重訴5號卷四第224頁正面；少年許○
    維見98重訴5號卷五第80頁正背面）大致相符，可予認定。
  (2)證人許軒於確認該址及對象後，旋帶領同夥證人鍾照乾、
    鄧耀祖、廖培翔、曾俊吉、李哲銳、鍾承恩、廖晨凱、王瑞
    賓、林建興、追加被告少年許０維、少年廖０智、被告甲○
    ○等多人分持鐵管、鋁棒、棒球棍、撞球桿、糞叉、西瓜刀
    等兇器，進入案發現場，先行毀壞現場停放之告訴人戊○○
    、子○○、丙○○、丁○○所有車輛及房屋門窗玻璃、冷氣
    機，客廳旁房間之電冰箱等物，被告廖哲緯見狀亦持糞叉進
    入庭院廣場毀損現場停放之自用小貨車，被害人丙○○、郭
    文正、子○○則將客廳房門鎖上，與證人許軒等同夥對峙
    ，然經被告廖培翔誘勸告訴人子○○開啟客廳前門後，證人
    許軒等多人旋進入該客廳，毆打被害人郭文正、丙○○，
    並砸毀客廳內之電視機、電腦、魚缸等物，被害人郭文正則
    於遭受毆打後跑出該客廳，復遭人在廣場毆打倒地，並經被
    告鍾照乾、廖哲緯等同夥多人持鐵管、糞叉、棍棒等器械毆
    打身體、後腦等情，有下列證據可證：
  告訴人丙○○之證述：
  (甲)於98年01月16日偵訊時證述：案發當天晚上11點30、40分左
    右，我們聽到外面有人在敲打的聲音，就趕快把門、窗鎖起
    來，我是去鎖後門，郭文正及「菇爺」去鎖前門，對方就開
    始打玻璃，要我們出去，很多人站在門前要我們出去，「菇
    爺」有看到對方好像是有認識的，有叫出名字的有4、5人，
    其中有叫黑輪、培翔，其他的名字就沒有印象，對方要「菇
    爺」開門，「菇爺」說對方他有認識，事情好好講就好了，
    後來「菇爺」開門，對方就全部衝進來，在「菇爺」開門之
    前，就有人說「就是那2個大胖子」，對方有10幾個人進來
    屋裡，外面還有很多人，他們打破玻璃之前，我就有跟他們
    說「郭文正不是你們要找的那一個人，跟他沒有關係」，但
    是他們衝進來後，還是一直猛打我及郭文正，他們是拿鐵管
    往我及郭文正的頭部打，我就是用手去擋，我的手才會被打
    成這樣，我的頭也有被鐵管打到，衝進來的人都有拿武器，
    我看到的人有的拿木質的棒球棒、鋁棒、鐵管，「菇爺」打
    開門，後來去哪裡，我不知道，但是他沒有在屋裡，我及郭
    文正在屋裡被打，郭文正是一邊被打、一邊走出去，我只有
    看到他從門走出去後，那時外面還有很多人在等，但我不確
    定有沒有人追打郭文正出去，我頭部後來被打一下，我整個
    人就暈了等語（見98偵256號卷二第39頁）。
  (乙)於原審審理時證述：案發當天晚上11點40幾分，我、郭文正
    、子○○在我哥丁○○豬舍旁的一間客廳泡茶，本來門是開
    的，聽到外面很大聲，有很多人敲打房子跟車子玻璃破掉的
    聲音，我們就跑去關前後門，後來他們很多人就叫我們開門
    ，說開門要好好講，在開門前，廖培翔有跟子○○講話，他
    說「三哥你開門沒有關係」、「沒有你的事」，我知道他們
    要來尋仇，因在菜市場跟鍾照乾有糾紛，然後情形就很混亂
    ，很多人在講話，結果子○○就去開前門，我要去擋，來不
    及，擋不住，鐵管已經伸進門了，沒有辦法鎖，門打開後，
    子○○就先跑出去了，開門第一個衝進來的是許軒，當時
    郭文正在我前面，他先拿鐵管打郭文正的頭，再打我，郭文
    正有用手擋一下，然後後面陸陸續續有10幾個人進來，就開
    始打郭文正，我有看到郭文正抱著頭用走的擠出去，郭文正
    走出去後，我就開始被打了，我有聽到裡面的人在喊說有人
    跑出去了，我應該有拿鐵椅子起來擋，結果右手被打到，椅
    子丟掉，黑輪他們就開始打我的頭，我人就暈了，站不住就
    跌下去，我就抱住頭趴在牆壁邊、臉朝下，他們就一直打，
    手都骨折，全身都有被打，整個背部、大腿、腳都瘀血，我
    知道跑進來打我的人有10幾個人，因陸陸續續有的有跑出去
    ，有的再跑進來，打到快結束時，有聽到人喊說「黑輪你不
    要打頭」，但是黑輪仔還是繼續打，後來有人喊警察來了，
    他們才跑走，我看到的兇器有鐵管、棒球棒，其他就不知道
    ，當天事後在地上有鐵管、斷裂棒球棒、撞球桿、水果刀的
    刀鞘，從一開始聽到許軒他們砸車子、玻璃的聲音到他們
    離開，這段時間大約有4、5分鐘等語（見98重訴5號卷三第
    13頁背面至第40頁正面）。
  告訴人子○○之證述：
  (甲)於98年01月12日偵訊時證述：當晚11點40、50分，我去豬舍
    後，正要走時，看到一票人拿鐵棒、棒球棒衝進來，我把門
    鎖上，他們就把玻璃打破，鐵棒長約110公分，直徑約3公分
    ，像是我們工作的貨車上有預防貨物掉下去的管子及晒衣鐵
    管，當時他們在外面叫囂，我只認識黑輪、廖培翔，他們在
    外面敲玻璃及鋁門，我有叫他們有事好好說，廖培翔說沒有
    我的事，還跟我說叫我先把門打開，並說我不會有事，後來
    我就把門打開，打開後廖培翔就用身體護著我，護到門後的
    牆角，當時有5、6個人衝進來，進來的人每個人都有拿棒球
    棒、鋁棒及鐵管，他們打的時候，有跑出去，有跑進來，約
    打了1、2分鐘，他們就說走了，他們進去就砸東西，我有聽
    到有人喊不要不要，而且當時很混亂，應該是只有打的聲音
    ，是誰喊的我不知道，在這過程中大概10秒，有聽到打人的
    聲音，我就看到郭文正用外套蓋著頭跑出去，有不認識的2
    人在追打他，也有一起跟出去，黑輪在郭文正出去後的20、
    30秒跟出去，其他人進去客廳的人都出去了，他們就在外面
    敲敲打打不曉得打什麼，後來「黑輪」與其他人在外面說閃
    了，然後廖培翔也跟著走了，我的貨車當時是停在郭文正車
    子的後面，是比較靠廣場外面的地方，當時也有被砸等語（
    見98偵256號卷一第184頁至第186頁）。
  (乙)於98年04月27日偵訊時證述：案發當時開門後，我看到有一
    堆人衝進去後，郭文正跑出來，他們衝進去都有拿棍棒，鍾
    照乾是郭文正跑出來後才衝進去的，他也有拿棍棒，他們一
    進去，約10秒郭文正就跑出來，然後我聽到棍棒打擊的聲音
    ，在約20、30秒左右衝進去的一群人就跑出來，廖培翔衝進
    來時有拿鐵棍，進來護著我時，就將鐵棍放掉了等語（見98
    偵256號卷五第196頁）。
  (丙)於原審審理時證述：案發當時，我剛好要離開豬舍時，走到
    大門旁，看有一群人跑進來，我就把門鎖起來，一開始聽到
    玻璃被打破、車子被砸的聲音，後來他們就在外面叫囂，我
    有看到認識的廖培翔、許軒，後來有很多人在敲打門，我
    很緊張，就叫廖培翔，跟他說「有事情好好講，不用這樣」
    ，他就說「三哥，沒有什麼事情」，丙○○當時應該有叫我
    不要開門，但後面的人一下子就推門衝進來，廖培翔就抱住
    我在隔壁房間，他抱住我之前，手上有拿一支鐵棒，當時很
    混亂，我很驚恐，衝進去屋內的人數，我不敢確定有幾位，
    可以指認的是許軒、廖培翔、鄧耀祖、曾俊吉，其他的不
    認識，大部分都有拿鐵棍、棒球棒，丙○○是在最裡面的客
    廳被打，我是在另外隔壁的房間，所以沒有看到丙○○被誰
    打，而郭文正是從客廳跑出去，他用手拉住後衣領，雙手抱
    著頭出去，我看到有1、2個人從客廳追打他出去，但我不敢
    確定是誰，後來我瞄到郭文正時，他已經躺在外面的庭院廣
    場，面朝下趴著，有5、6個人打他，都有拿鐵條、鐵棍，大
    約在那個時間，他們就是進去敲敲打打後出來再進去，許軒
    也有進去裡面再出來，再進去，案發時在現場我看到的有
    許軒、鍾照乾、曾俊吉、廖哲緯、廖培翔、鄧耀祖、廖奕
    奎、廖晨凱、余信勳等人，後面3個人是在水溝那邊看到的
    ，當時他們都要走了，看到廖哲緯是在庭院廣場，他們都跑
    了之後，廖培翔才跟著跑走等語（見98重訴5號卷三第58頁
    正面至82頁背面）
  告訴人丁○○之證述：
  (甲)於98年01月15日偵訊時證述：發生當時晚上11點多，我聽到
    玻璃一直被砸破，並有吵雜的聲音，被告等人在外面砸窗戶
    ，砸玻璃的聲音停止時，我有掀開窗簾往外看，有看到3、4
    輛車子，也有汽車開走的聲音，我只記得有一輛是淺色的小
    發財車，車號是4112-UL，我看他們都走了，才出去，並沒
    有看到有幾個人，我出去就看到一個人趴在外面的地上，我
    就把他的身體翻過來，確認就是郭文正，當時他並沒有心跳
    ，叫他也都沒有反應，當時郭文正的衣服是黑色，也都穿的
    好好的，外套也沒有蓋在頭上，當時只有我一個人，後來，
    我進去客廳看到丙○○與「姑爺」，丙○○說他手、腳有受
    傷，他當時穿藍白的夾克，我看到他臉有流血等語（見98偵
    256號卷二第32頁）。
  (乙)於98年06月12日警詢之證述：我提毀損告訴的部分，就是我
    住處外圍週邊所有之玻璃窗全數遭砸毀破壞，還有冷氣機及
    我個人所有停放在屋外的汽車（7R-9538號）、大型魚缸、
    冰箱、電視、電腦等家具全遭破壞損等語（見98偵3518號卷
    第133頁）。
  證人許軒之證述：
  (甲)於98年01月08日偵訊時證述：我拿鐵管砸窗戶後，裡面就有
    人說把門鎖起來，有人要去開門，裡面的人對外面的人說「
    培翔，事情不是這樣做的，不要打」，培翔就拜託他開門，
    說我們不是要找他，是要找裡面那一個，他就開門，培翔就
    扶著他的肩膀離開；我進去後，郭文正就手舉高，一直說「
    不是我、不是我」跑出去，我就拿鐵管開始打丙○○，他在
    閃的時候，我有打到他的頭，曾俊吉在旁邊一直說不要打頭
    ，後面應該還有人進去打，我一直聽到敲打的聲音，打丙○
    ○的有我、鍾照乾、曾俊吉，我也有砸車子的玻璃及水族箱
    ，後來聽到外面有人說警察來了，才停手等語（見98偵256
    號卷一第97頁至第98頁）。
  (乙)於98年01月17日偵訊時證述：在現場有看到廖培翔在跟一個
    叫「三哥」的人講話，有聽到「三哥」跟廖培翔講說事情不
    是這樣子的，廖培翔說我們不是在找他的，我跟在他後面，
    有看到他把「三哥」扶出去後，我們就跟著進去了；我打的
    那一個他側躺著，手扶著頭，怕人家打他的頭，另外一個死
    者我看到他用手護著頭，說不是我的事，然後就跑出去了；
    我是拿鐵管等語（見98偵256號卷二第48頁至第50頁）。
  (丙)於原審審理時證述：到達丁○○住處後，一開始屋子裡面的
    人把門鎖起來，後來子○○開門，廖培翔把他扶走後，我就
    衝進去，我跟曾俊吉、鄧耀祖有拿鐵管打丙○○，丙○○一
    開始是拿鐵椅起來防衛，就用手護著頭部，另外一個郭文正
    扶著頭跑出去，也有人在敲打屋子裡面的東西，因為有聽到
    敲打的聲音，我打到丙○○趴下的時候，有看到鄧耀祖、曾
    俊吉在我旁邊，李哲銳站在客廳門的附近，沒有注意他有無
    拿東西，那時候我打到一半，沒有看到鍾照乾，打到最後，
    聽到有人喊警察來了，就跟裡面的人說快走等語（見98重訴
    5號卷四第275頁正面至第276頁正面、第277頁正背面、第28
    0頁背面、第288頁正面）。
  證人鍾照乾之證述：
  (甲)於98年01月08日偵訊時證述：去現場時，我跟許軒拿鐵管
    ，曾俊吉拿球棒；進屋的人我記得有我、許軒、廖培翔及
    曾俊吉，之後我不記得有誰進去；我、曾俊吉、許軒有動
    手打人，廖培翔沒有打人；我有聽到曾俊吉說「黑輪、不要
    打頭、不要打頭」；我們打了4、5分鐘後，就有人喊警察來
    了，我就跟曾俊吉說不要打了，我們就出去等語（見98偵25
    6號卷一第113頁至第114頁）。
  (乙)於98年04月28日偵訊時證述：去到現場，一開始我在外面，
    我剛下車，那時外面還有很多人，許軒先衝進去，有一個
    人跑出來，許軒大喊我要找的人在裡面，我才衝進去；我
    和許軒是最後離開打人現場等語（見98偵256號卷六第10
    頁至第11頁）。
  (丙)於原審審理時證述：案發當天去現場，我鼻子有用紗布包紮
    ，是穿粉紅色的衣服，到丁○○住處後，我先讓廖晨凱下車
    ，我去停車，許軒確認丙○○在裡面後，其他人就在外面
    打打敲敲，敲玻璃、車子，屋內的人有鎖門，不讓我們進去
    ，在圍的時候其實我沒有在那邊，我下去時，門已經打開，
    有一位被害人跑出來，當時我在外面，就有5、6個人圍著他
    打，後來我看到旁邊有休旅車，就狂打車子玻璃，就聽到有
    人對我叫說「阿乾，他在裡面，趕快進來」，剛開始我沒有
    跟進去，是之後鄧耀祖出來叫我時，我才跑進去，我衝進入
    屋內看到丙○○側躺倒在地上，我、鄧耀祖、許軒有打丙
    ○○，丙○○被打過程，曾俊吉有喊「黑輪不要打頭」，後
    來聽到有人喊說警察來了，快走，不要再打了，才結束等語
    （見98重訴5號卷五第245頁背面至第247頁背面、第252頁背
    面至第253頁正面、第254頁背面、第258頁背面、第263頁背
    面）。
  證人鄧耀祖之證述：
  (甲)於98年01月19日偵訊時證述：到現場時，許軒先下車看一
    看就說就是這一間，我們就跟著下車，許軒就很大聲的說
    俊峰（應為俊夆）及俊宏給我出來，裡面的人就把門鎖起來
    ，裡面有一個綽號叫三哥的，他認識培翔，不知道在說什麼
    ，三哥開門，培翔就進去把三哥扶出來，許軒就衝進去（
    筆錄誤為衝出去），我跟在後面，死者就跑出來，把我撞開
    ，我就進去裡面打丙○○，進去在裡面的有黑輪、曾俊吉、
    阿興在裡面打，我要進去的時候，死者就抱頭跑出來，我就
    進去打丙○○；我沒有看到誰在外面打死者，不過當砸玻璃
    及砸車的聲音停止時，有聽到鍾任達在喊好了；一開始鍾照
    乾沒有一起跟我們進去客廳，是在打的時候許軒一直叫阿
    乾阿乾，他才進來；去案發現場的有家吉（沈朝禎）、承恩
    、鍾任達（因為我後面有聽到他說好了好了，所以我確定他
    在現場）、廖奕奎、廖玉德、廖哲緯、許○維、「宋排」等
    人；後來有聽到警察來了，我跑出去的時候，他們都已經上
    車了，許軒跟著我後面一起走等語（見98偵256號卷二第1
    25頁至第128頁）。
  (乙)於98年02月26日偵訊時證述：（提示照片，這裡面的人哪些
    人有到現場去？）鍾任達、許軒、鍾承恩、許○維、廖玉
    德、廖哲緯、廖培翔、曾俊吉、鍾照乾、我、廖奕奎、李哲
    銳（筆錄誤載為李哲瑞）、沈朝禎、廖晨凱（筆錄誤載為鍾
    晨凱）、林建興及余信勳、薛凱元；我進去房屋只有看到我
    、許軒及鍾照乾在打丙○○，一開始鍾照乾在外面，許軒
    有喊說「阿乾」呢，我就跟許軒一起跑出去找鍾照乾等
    語（見98偵256號卷四第237頁）。
  (丙)於原審審理時證述：到丁○○家，我們下車，許軒就衝前
    面，我們跟在他後面，就聽到開始在敲玻璃、砸車之類的，
    然後他們（指屋內丙○○等人）門就鎖起來，就在那邊叫他
    們開門，培翔就跟叫菇爺的在那邊講話，開門後培翔就把三
    哥扶出來，黑輪仔衝進去一下子，後面郭文正就抱著頭衝出
    來，我們就進去打丙○○，打丙○○的有許軒、我，曾俊
    吉在旁邊打電視機，林建興坐我的車，也是跟我們一樣衝在
    前面，印象中他是拿鐵管，我也是拿鐵管，之後許軒有說
    阿乾呢，我出去找，阿乾才進來裡面，進去再繼續打丙○○
    ，在我跑出來叫阿乾時，就看到鍾任達，鍾任達在那邊喊說
    好了好了，當時郭文正已趴在那邊，曾俊吉在裡面有喊黑輪
    仔不要打頭，後來有聽到人家喊好了、警察來了，我們就散
    了等語（見98重訴5號卷三第95頁正面至第97頁正面、第100
    頁正面至第102頁、第106頁、第116頁背面）。
  證人曾俊吉之證述：
  (甲)於98年01月08日偵訊時證述：到現場後，我們就打他們的車
    子及房子，我是打休旅車，不管是誰的車就打，我看到他們
    在打，我就跟著打，有打車、窗戶，一開始有人先砸車，後
    來黑輪就去敲窗戶，裡面有人衝出來，黑輪就衝進去打，結
    果我的棒球棍砸車砸斷了，之後進到屋裡打人，就把一個高
    高的人拿的鐵管搶到手上，衝到屋裡打人；屋裡的電視、水
    族箱是我打的，我也有打人，在屋裡打丙○○，手、腳及身
    體，黑輪說丙○○就是打他們的那一個人；我看黑輪用鐵棒
    打對方的頭，我一直大喊叫「黑輪，不要打頭」，我看他好
    像快死了，他一直喊「不要打了」；我跑出來後就看到有一
    個人倒在地上，但我不知道是誰，我看全部的人都跑到車上
    ，我也跟著跑到車上等語（見98偵256號卷一第82頁至第85
    頁）。
  (乙)於98年01月19日偵訊時證述：到場時，許軒下車就先砸車
    ，大家就跟著砸車，然後他們就跑進去客廳外面，叫他們出
    來，廖培翔就帶三哥走，我們衝進去，看到許軒打郭文正
    ，才發現打錯人，郭文正跑出去，我們就打丙○○，許軒
    先打郭文正1、2下，有看到有拿鐵管打到頭部前面，打丙○
    ○時，丙○○倒在地上，手抱著頭，然後我們在打他的手，
    所以造成他的手骨折，當時有我、許○維、鄧耀祖、鍾照乾
    、許軒、鍾承恩有進去客廳，大家都有拿鐵管，沒有人沒
    有拿，除了許○維、鄧耀祖、鍾照乾、許軒、鍾承恩外，
    廖奕奎、廖哲緯、廖培翔、鍾任達也都有去現場，我進去屋
    子裡面後就沒有再出來，等到打完才出來等語（見98偵256
    號卷二第133頁、第135頁）。
  (丙)於98年03月12日偵訊時證述：許○維、廖培翔、許軒、鍾
    照乾、鄧耀祖、廖奕奎、林建興，這些人有一起去打人的現
    場，許○維跟我們一起進屋子，有看到廖培翔扶「三哥」出
    來，許軒在裡面打人，鍾照乾也是在裡面打人，好像比我
    們慢進去，他是許軒叫他，我有聽到許軒叫他，他才進
    去，鄧耀祖在屋子裡面拿鐵管打裡面那個人，廖奕奎是載我
    去的，他去那裡做什麼我不知道，我沒有看到他在做什麼，
    林進興也在屋子裡面，拿鐵管做什麼沒有注意到，一開始我
    們下車應該有20幾個等語（見98偵256號卷五第5頁至第6頁
    ）。
  (丁)於原審審理時證述：到達丁○○住處後，很多人在砸東西，
    黑輪有砸窗戶的玻璃，我有砸車，一開始門沒有開，他們在
    外面叫人，後來門打開後，我跟鄧耀祖、許軒一起進去客
    廳，一開門進去看到郭文正，許軒先打他頭部一下，郭文
    正就手抱頭跑出去，郭文正跑出去後，有看到鍾照乾在外面
    打郭文正，當時我在門那邊，我跟鄧耀祖、許軒就進去裡
    面打丙○○，後來許軒沒有看到鍾照乾，就出去叫鍾照乾
    ，進來後繼續打，除了我打丙○○外，還有鄧耀祖、鍾照乾
    、許軒、許○維，林建興在砸東西而已，鍾承恩也拿水果
    刀在裡面，我是從林建興手上拿到鐵管，先砸破電視，才開
    始打丙○○的，丙○○當時手抱著頭側躺，黑輪就站在頭部
    附近，拿鐵管打他的頭部，他頭部有血，不知是頭部流血，
    還是手上的血，我跟鄧耀祖應該都是打腳，打人過程，我有
    喊黑輪仔不要打人家的頭，後來有人喊警察來了不要打了，
    就離開了等語（見98重訴5號卷三第120頁正面至第129頁、
    第135頁、第137頁）。
  證人廖培翔之證述：
  (甲)於98年01月08日偵訊時證述：我們到達現場後，就開始砸車
    ，屋內有三人，一個叫「三哥」是我認識的，我叫他出來後
    ，帶他去旁邊，他沒有被打，其他人就衝進去了，有一個人
    跑出來外面跌倒就趴在地上，鍾照乾有拿鐵管打倒在外面的
    那一個人，他在裡面有打，在外面也有打等語（見98偵256
    號卷一第132頁至第133頁）。
  (乙)於98年01月12日偵訊時證述：那天現場的人，我認識的有子
    ○○、鍾照乾、黑輪、吉仔、沈朝禎、鄧耀祖，郭文正跑出
    來沒有幾步，就倒了，外面的人還在打背部、頭部，我知道
    鍾照乾是拿鐵棒，黑輪應該是拿鐵棒等語（見98偵256號卷
    一第190頁至第191頁）。
  (丙)於原審審理時證述：到丁○○住處時，我下車後看到很多人
    ，手上有拿鐵棍，他們就去砸車子、門窗，看到認識的有許
    軒、鄧耀祖、曾俊吉、鍾照乾，當時屋子門鎖著，裡面有
    三個人，砸完門窗破掉，子○○就從裡面看到我，就叫我，
    我只認識他，我跟他說三哥開門，沒有你的事，不會打你，
    子○○開門後，我就把他拉出來到牆角，後面認識的有看到
    許軒等5、6個人衝進去，就看到被害人抱頭衝出去，後面
    有1、2個人追出去，我有看到他跑一跑趴下倒地，我下車時
    ，沈朝禎還在車上，他們打完後我上車，他也在車上，沒有
    看到他打人等語（見98重訴5號卷三第148頁背面至第150頁
    背面、第151頁背面、第153頁正面）。
  證人鍾任達之證述：
  (甲)於98年03月13日偵訊時證述：我在現場有看到地上有一個人
    趴著，看到廖哲緯從地上撿一個鐵管，往外面那個人打等語
    （見98偵256號卷五第13頁）。
  (乙)於原審審理證述：到丁○○住處，我看到玻璃、車子差不多
    全毀，庭院中庭有一個人躺在那邊，看到廖哲緯有打郭文正
    ，當時天色暗暗的，不是很明亮，但也是有燈光，我看到時
    他是拿鐵棍打，看到廖奕奎、廖玉德站在車子旁，距離現場
    2、30公尺遠等語（見98重訴5號卷三第180頁背面、第181頁
    正面、第191頁正面、第193頁正面）。
  證人廖奕奎之證述：
  (甲)於98年01月20日偵訊時證述：到現場後，我看到那些人在砸
    車，我不認識他們，後來有一個穿黑衣服的人跑出來，在外
    面被打，我是站在廣場跟馬路邊交界處等語（見98偵256號
    卷三第134頁）。
  (乙)於98年01月21日羈押審訊時供述：到現場後，我看到黑輪在
    路邊說就是這家，這家是那個人家，就很多人下車，我和朋
    友顏國祐下去看，看到很多人打玻璃，我和他站在那邊看，
    有人打玻璃，黑輪不知道跟誰去敲門，過一下有人打開門，
    不知道是誰開門，他們衝進去裡面不知道打誰，然後有一個
    黑衣服的人衝出來，不知道誰打他，他就趴在地上，就7、8
    人、8、9人把他圍起來，我有看到有人拿糞叉、鐵棒、木棍
    ；我知道鍾照乾在外面有拿鋁棒或是木棒打死者的背部及腳
    4、5下，之後跟黑輪進去裡面，沒有看到黑輪打死者，我只
    有看到曾俊吉、黑輪在外面打玻璃，打完之後敲門，死者從
    屋子裡面跑出來的時候，我好像有聽到就是這個，打他，但
    不知道是否是黑輪講的等語（見本院98聲羈12號卷第24頁正
    面至第25頁正面）。
  (丙)於原審審理時證述：到丁○○住處後，顏國祐跟我下車站在
    車子旁看，就有人敲打玻璃、砸車子，有看到曾俊吉、黑輪
    仔在敲打玻璃，其他的不認識，黑輪仔是砸廣場旁的房子玻
    璃，砸完過一下就有個人從裡面跑出來，好像有人在說就是
    他，打他，後來他就躺在廣場中的地上，差不多有7、8個人
    ，好像用鐵管或球棒在打他，有看到鍾照乾追過來打他幾下
    ，就跑進去，當時廣場外面好像有一個燈，不是很亮，鍾照
    乾的鼻子有包白色的東西，又穿粉紅色的衣服，所以較明確
    認的出來，我看到我弟弟拿糞叉砸車輛，後來就沒有看到他
    ，後來有人說警察來了，我們就上車趕快走了，從到丁○○
    住處至離開大約3、4分鐘等語（見98重訴5號卷三第208頁至
    第211頁、第219頁正面、第220頁、第225頁）。
  證人廖哲緯之證述：
  (甲)於98年01月20日警詢時供述：（死者郭文正在屋外倒地後情
    形如何請你敘述？）死者郭文正抱頭從屋內跑到屋外後，遭
    人以木棒攻擊頭部後，就跪到在空地上，後來整個人面朝下
    ，平躺在地上，且雙手服貼在地上，之後有7、8人持木棒、
    鐵管亂棒打他約2、3分鐘，之後他們停手後，我再用糞叉的
    背面（非尖端部位），敲打死者郭文正背部3、4下，我打完
    後那7、8人接著持木棒、鐵管亂棒打死者約1分鐘後，有人
    喊好了、跑了，後來就一窩蜂坐原車回去等語（見98偵256
    號卷三第52頁）。於同年92年02月03日警詢時則供述：我第
    一次製作的筆錄說我拿糞叉打死者郭文正的背部，其實我是
    打他的頭，當時死者郭文正面朝下趴在地下，我是站在死者
    頭部的正上方然後以糞叉的反面（背面，叉朝上）毆打死者
    ，頭部敲打大約6-7下等語（見98偵256號卷四第26頁）。
  (乙)於98年01月20日偵訊時證述：到場後，因有人說司機要留在
    車上，我就在車上看，看一看就走到廣場那邊，然後就拿著
    糞叉，在破壞車子，然後死者就從裡面跑出來，就有人從後
    面打他的頭，他就趴下去，之後我就接著打；（為什麼知道
    跑出來的那個人是你們要打的人？）有人喊說就是他，所以
    大家都追著上去打他，打的人都拿木棍、鐵棒等語（見98偵
    256號卷三第75頁）。
  (丙)於98年01月21日羈押審訊時供述：我一開始先在車上，之後
    走下車，先站在廣場那邊看，然後就走下去，跟人家搶糞叉
    去破壞車子；我有拿糞叉敲死者的背部，一共有6、7、8個
    人打死者，知道有一個比較顯眼的穿紅衣服的等語（見本院
    98聲羈12號卷第15頁正背面）。
  (丁)於98年02月03日偵訊時供述：（你是用哪個部分去打死者？
    ）叉子的背部打他的頭部後腦，打了約6、7、8下左右，當
    時他的頭部沒有衣服蓋著；我聽到「黑輪」說就是那一個人
    ，打他，是在死者跑出來的時候講的等語（見98偵256號卷
    四第38頁）。
  (戊)於98年03月17日延押訊問時供述：我承認我有用糞叉打死者
    郭文正，有6、7個人打死者，死者是從裡面跑出來的，他跑
    出來在門附近那邊就有被人拿棍子打頭，（在打死者的過程
    中，有無只有你一人打死者的情形？）有，就是我要打時，
    我叫他們讓開，等我打完後，換他們打等語（見本院98偵聲
    29號卷第25頁背面至第26頁背面）。
  (己)於98年03月20日偵訊時證述：林建興在現場及菜市場都有看
    到，在現場有看到他拿鐵棍敲車子等語（見98偵256號卷五
    第45頁）。
  (庚)於98年05月04日偵訊時供述：他們剛開始打的時候，我就下
    車，然後站在上面看了一陣子，再去前面看，然後我搶了一
    支糞叉，就過去砸車，我看到死者衝出來一直往我這邊跑過
    來，然後有一個人打了死者的頭，他才倒下去，然後我看到
    很多人在打，也不知道為什麼，我也湊過去打等語（見98偵
    256號卷六第82頁）。
  (辛)於原審審理時證述：到丁○○住處時，一開始我在車上，後
    來車上的人下去，我就跟著下去，先站在廣場那邊看，他們
    就下車去廣場砸車子、砸玻璃，後來他們打一打去裡面，在
    叫囂時，我就下去砸車，之後看到被害人從屋內跑出來，有
    人在後面打他的頭，他就趴著，當時死者跑出來時，許軒
    在門口喊說：阿乾，就是他，就是他打我們等語，所以全部
    的人就打他，我看到鍾照乾跑向死者那邊，後來有人喊說警
    察來了，也有人喊說不要打了，警察來了，大家就散了等語
    （見98重訴5號卷三第247頁背面至第253頁背面）。
  證人李哲銳之證述：
  (甲)於98年01月20日偵訊時證述：到現場我是拿鐵棍，我後來要
    衝進去時，有人把我的工具搶去用了，我看到的時候裡面有
    2個胖子被打，誰打誰因為很亂看不清楚；後來有一個人跑
    出去，鍾照乾用鐵棍亂打，許軒有跟著跑出去，他沒有打
    在旁邊看；廖培翔扶裡面一個人出來在外面門口附近，他們
    有認識，所以在那裡講話；跑出去的那個人在外面，有一群
    人約7、8個人打他等語（見98偵256號卷三第127頁）。
  (乙)於98年03月11日偵訊時供稱：（哪些人有一起去現場？）許
    ○維、鍾承恩、廖玉德、廖哲緯、曾俊吉、廖培翔、許軒
    、鍾照乾、鄧耀祖、廖奕奎、廖晨凱、王瑞賓，這些人有一
    起去打人的現場；去到打人現場，鍾承恩拿著刀在手上，站
    在我旁邊那邊，許○維好像在外面，我是一開始在廣場，後
    來才進去屋裡看，當時很亂，看不清楚，廖培翔扶一個人出
    來，許軒也在裡面打裡面那個人，廖奕奎他也站在外面那
    裡站著看而已，廖晨凱他好像拿鐵管在廣場那裡打玻璃，王
    瑞賓也是在廣場那邊拿木棍打玻璃，屋子內不到10個人，屋
    外廣場約10、20個人，路邊大概10幾個人等語（見98偵256
    號卷四第264頁至第266頁）。
  (丙)於原審審理時證述：到丁○○住處後，我們下車跑進去，有
    看到王瑞賓拿木棍砸門窗的玻璃，廖晨凱拿鐵管砸進去右邊
    的玻璃，其他的人不認識，在現場有看到廖培翔跟子○○走
    出來，我、許軒、鄧耀祖、廖培翔、鍾照乾、曾俊吉、許
    ○維、鍾承恩有進去屋子裡面，我進屋子裡面時，死者抱著
    頭跑出來，我有看到許軒、曾俊吉在打裡面倒在地上的那
    個人，被害人郭文正跑出去屋外，被7、8個人打，沒有看到
    打郭文正的人是誰，後來有人說警察來了才結束等語（見98
    重訴5號卷三第310頁背面至第313頁背面、第315頁、第320
    頁背面、第323頁至第324頁）。
  證人廖玉德之證述：
  (甲)於98年01月20日偵訊時證述：在案發現場有看到鍾任達、鄧
    耀祖、廖哲緯、鍾照乾、許軒，（你載的余信勳《原誤為
    余政勳》及凱元都有拿工具？）余信勳有，凱元沒有，凱元
    是下車之後才跟別人拿的，完了有拿上車，說是別人拿給他
    的；（到現場後你看到誰打誰？）廖哲緯打那個躺下去的那
    一個，廖哲緯是拿糞叉，好幾個人拿鐵棍及球棍打在外面的
    那一個；我記得死者跑出來跌倒，後面的人追出來打，大家
    都打他的身體、背部，頭部我只有看到廖哲緯他有打，後來
    有人喊警察來了，大家都上車走了等語（見98偵256號卷三
    第77頁至第78頁）。
  (乙)於98年01月21日羈押審訊時供述：在案發現場，我有看到廖
    哲緯拿糞叉毆打死者頭部，因為我站在陸橋上面看的比較清
    楚等語（見本院98聲羈12號卷第21頁）。
  (丙)於原審審理時證述：到丁○○住處後，許軒有喊「把裡面
    的東西都砸」，就有看到有人用鐵棒、棒球棍在砸現場東西
    、物品，當時我在車上，跟廖哲緯要菸，我看到他進去跟別
    人拿糞叉刺一台發財車的車輪，那時外面的人有對裡面的人
    大聲喊說「出來」，就有人從屋子裡面喊很大聲說：衝出來
    的那個人，就是那個人，打他等語，當時我走到一個類似比
    較上坡那裡看，就看到有個人手抱著頭跑出來，然後趴下去
    倒在地上，大概10幾個人就用鐵棒、棒球棍打郭文正的背部
    、頭部，有看到廖哲緯拿糞叉站在死者頭的前面打到郭文正
    的後腦勺1、2下，後來有人喊說警察來了，我就上車了，後
    面余信勳、薛凱元也就上車等語（見98重訴5號卷三第271頁
    背面至第273頁背面、第282頁正面至第283頁背面、第287頁
    正面、第291頁正背面）。
  證人鍾承恩之證述：
  (甲)於98年01月20日偵訊時證述：到現場我們下車，就開始砸車
    ，外面的人10幾個人，對方有一個人跑出來，就被外面的人
    打到趴著不動，就10幾個人打，打不用5分鐘他就不動了，
    因為那時候很亂、很暗，打裡面的那個人有許軒、「阿乾
    」就拿球棍及鐵管打他，曾俊吉是拿鐵管砸電視機，鄧耀祖
    也在裡面，大概有10幾個人拿球棍、鐵管圍著跑出去外面的
    那個人打，打哪裡看不清楚，因為很亂，被打的人已經躺下
    ，打的人是圍著一個圓圈圈打等語（見98偵256號卷三第72
    頁）。
  (乙)於98年01月21日羈押審訊時供述：（你看到誰打死者？）那
    時候有10幾個人，外號叫阿乾（台語，筆錄誤載為阿賢）的
    好像有打死者，阿乾叫鍾照乾，許軒後來叫鍾照乾的名字
    ，叫他進去打裡面那個人，鍾照乾有打外面死者，之後許軒
    又叫他進去打裡面那個受傷的，我有看到也有聽到；許軒
    有拿鐵棍，打裡面那個受傷的身體，有4、5個人打，鍾照
    乾也有拿鐵棍打傷者的身體，有看到曾俊吉砸電視機等語（
    見98聲羈12號卷第28頁至第30頁）。
  (丙)於98年08月21日原審審理時證述：到丁○○住處時，我有下
    車，當時很混亂，有人在砸車子玻璃，我是站在比較外面，
    屋內的人有把門鎖住，後來有人衝進去屋內，死者跑出來後
    ，後面打他的人也跑出來，我才聽到有人喊「讓他死」，死
    者還沒到廣場那邊就趴下了，有看到7、8個、近10個人在打
    郭文正，當時我在外面廣場靠近下坡那邊，有聽到許軒跑
    出來叫鍾照乾的名字，才看到鍾照乾在廣場庭院那邊拿鐵管
    打死者，當時他穿粉紅色的衣服，後來鍾照乾才進去，當時
    外面很暗、很混亂，我後來有進去屋內客廳，有看到許軒
    、李哲銳、許○維、鄧耀祖、曾俊吉等人在裡面，看到曾俊
    吉拿棒球棍砸電視，許軒那時從屋內跑出去，沒有看到鍾
    照乾在裡面，那時裡面很亂、很擠；當時跟我同車的王瑞賓
    、廖○智、甲○○去命案現場都有拿鐵管下去等語（見98重
    訴5號卷四第38頁正面至第45頁正面、第50頁正背面、第53
    頁正面）。
  證人沈朝禎之證述：
  (甲)於98年04月22日警詢時供稱：我車抵達後，廖培翔叫我在車
    上等他，所以我沒有下車參與打架，只見廖培翔及週邊的車
    內人員紛紛下車，但我有聽到很吵雜的聲音，經過約5、6分
    鐘後，便看見大夥用跑的回來紛紛上車開車離開等語（見98
    偵256號卷五第177頁至第181頁）。
  (乙)於原審審理時證述：到丁○○住處，廖培翔就下車了，我人
    都在車上，廖培翔應該隔5、6分鐘左右回來，就回去果菜市
    場等語（見98重訴5號卷四第79頁正面至第80頁正面）。
  證人廖晨凱之證述：
  (甲)於98年02月03日偵訊時證述：（這裡面有誰到現場的？）鍾
    任達、鍾承恩、許○維、廖培翔、曾俊吉、廖哲緯、鍾照乾
    、鄧耀祖、李哲銳等人，廖培翔在跟裡面的被害者講話，去
    到現場我就先打玻璃，打完我看到他們一堆人衝進去，我就
    跟著衝進去，可是客廳的門鎖著，所以我就把冰箱搬倒，裡
    面就有叫「三哥」的人先衝出來，然後死者也跑出來，我去
    追死者，本來要打他，可是他周圍圍太多人，圍了6、7個人
    ，怕被打到，周圍的人我只認識廖哲緯及鍾照乾，我有看到
    廖哲緯拿糞叉打死者的頭部、鍾照乾也有用球棒打死者，打
    那裡我不知道等語（見98偵256號卷四第86頁至第87頁）
  (乙)於98年05月01日偵訊時證述：在現場，我看到鍾照乾在打死
    者，沒注意拿什麼在打，我只看到他的側面，廖哲緯在打死
    者，我看到廖培翔和許軒在外面時跟裡面的人說話，後來
    就沒看到廖培翔，我看到鍾承恩拿把刀在廣場，有露出刀片
    ，蠻長一把等語（見98偵256號卷六第64頁）。
  (丙)於原審審理時證述：我到丁○○住處時就下車，看有人在砸
    玻璃，我也衝去打右邊那個像是豬舍的玻璃，有將近20幾個
    人拿棒球棍在砸東西，一開始屋子還鎖住，進不到屋子裡，
    在窗戶那邊，看到廖培翔在跟裡面的人講話，後來客廳的門
    打開，看到鄧耀祖等7、8個人手上拿鐵管跟棒球棍，衝進屋
    子裡，我有進到客廳隔壁放冰箱的那個地方，後來看到被害
    人郭文正手抱頭跑出去，有人喊「有人跑掉了」，我也追出
    去，當時在屋外看到廖哲緯、鍾照乾等有6、7個人在打死者
    ，廖哲緯站在死者頭頂上，拿糞叉打死者的身體，鍾照乾是
    拿棒球棍打死者，那時死者已經倒下趴著，另外看到鍾承恩
    在廣場，手上拿一把刀，後來鍾任達在馬路上說不要打了，
    然後好像就停止了等語（見98重訴5號卷四第94頁背面至第
    97頁背面、第103頁背面、第111頁正面）。
  證人王瑞賓之證述：
  (甲)於98年02月04日偵訊時證述：去到現場我認識的有「阿乾」
    、「黑輪」、「阿吉」、耀祖、鍾承恩、許○維、李哲銳、
    廖晨凱、廖哲緯等人，在現場「黑輪」就是要衝進去裡面打
    那一個人，要走時看到哲緯在打趴在地上的那個人，「阿吉
    」他跟「黑輪」他們一起衝進去打那個人，耀祖我沒有看到
    他打人，只是看到他跟進去，我們要離開時，現場很少人了
    ，就看到廖哲緯在用叉子打趴在地上的那個人背部及頭部；
    現場很亂，一堆人在打外面那個趴在地上的那個人，圍一圈
    ，總共8個人在打，都拿鋁棒、木棒、鐵管等語（見98偵256
    號卷四第115頁至第116頁）。
  (乙)於98年03月26日延押審訊時供稱：我在那邊敲玻璃、砸窗戶
    ，後來有一個人跑出來，那個人就跌倒，有7、8個人開始打
    這個跑出來的人的背部，有看到廖哲緯在打他的背部和頭部
    ，過了幾秒後，有人說警察來了，大家就跑上去坐車，我們
    就離開了等語（見原審98聲34號卷第5頁至第8頁）。
  (丙)於98年05月04日偵訊時證述：在打人現場，許○維在我旁邊
    ，快離開時，那時我在砸玻璃，他叫我不要砸了；廖哲緯用
    糞叉在打外面的人的背部及頭部，那個人是趴著的，那時是
    要離開時，廖培翔摟著一個人在門外附近的庭院站著，我看
    到許軒拿鐵棒砸玻璃，最後要離開時有看到他從屋裡走出
    來等語（見98偵256號卷六第74頁）。
  (丁)於原審審理時證述：到丁○○住處後，我們下車，鍾承恩拿
    1把西瓜刀，許軒拿鐵管，其他人手上拿的東西我沒有注
    意，我看有人在砸外面那臺貨車，我跑去那個客廳外面，客
    廳裡面有3個人，有看到許軒、鄧耀祖、培翔等人在客廳
    外，一開始裡面上鎖，沒有辦法進入客廳，後來有人開門，
    我看到許軒、鄧耀祖、曾俊吉等5、6個人衝進去，郭文正
    就從裡面雙手抱著頭跑出來，跑到轎車旁就不穩趴下，周圍
    有7、8個人就拿鋁棒、鐵管、木棒圍著打，最後要離開時，
    有看到廖哲緯拿糞叉打郭文正，後來外面有人喊警察來了，
    就跑了等語（見98重訴5號卷四第129頁正面至第131頁背面
    ）。
  證人顏國祐之證述：
  (甲)於98年02月16日偵訊時證述：（到現場看到什麼情形？）下
    車看到他們衝進去就在打了，拿鐵棍亂打，我們就站在車旁
    邊看，廖奕奎跟我站在一起，他是站在車旁邊，他也沒有進
    去；（你看到上述之人他們在作什麼？）有看到廖哲緯進去
    ，看到曾俊吉衝進去，有看到他砸玻璃，有看到鍾照乾拿鐵
    棍打外面的那個人，也就是死者，他是亂打，打一打又衝進
    屋裡，「黑輪」是帶頭衝進去，再來就有很多人衝進去等語
    （見98偵256號卷四第131頁至第132頁）。
  (乙)於原審審理時證述：到丁○○住處時，我跟廖奕奎下車站在
    車子旁，曾俊吉就跑過去屋子那邊，一開始看到黑輪他們一
    群人衝進去先砸車子、房子玻璃，過一下子有看到一個人衝
    出來屋外，鍾照乾原本就在外面，就看到鍾照乾站在死者旁
    邊，拿東西在打死者，因為他鼻子白白的，有包紮紗布，很
    明顯，後來好像有人說警察來了，大家就走了等語（見98重
    訴5號卷四第153頁背面至第159頁）。
  證人廖嘉偉之證述：
  (甲)於98年01月20日偵訊時證述：在現場我有看到有人在砸車，
    但是我們斗六來的都沒有下車等語（見98偵256號卷三第130
    頁）。
  (乙)於原審審理時證述：剛到現場時，我有看到有人在砸一部貨
    車，看到有人被打，我們從斗六來的3台車的人都沒有下車
    等語（見98重訴5號卷四第60頁正背面）。
  證人薛凱元之證述：
  (甲)於98年02月20日偵訊時證述：（到現場做什麼？）我下車而
    已，其他的人就走過去了，廖玉德沒有，他在車上顧車，余
    信勳站在我的旁邊，我們都站在水溝旁邊，我們沒有過去，
    站在那邊看等語（見98偵256號卷四第199頁）。
  (乙)於原審審理時證述：到丁○○住處後，我跟余信勳下車在車
    旁邊而已，車子是停在水溝旁，廖玉德應該在車的旁邊，有
    聽到敲敲打打的聲音等語（見98重訴5號卷四第177頁正、背
    面）。
  證人余信勳之證述：
  (甲)於98年02月20日偵訊時證述：在現場我看到「阿乾」、鄧耀
    祖、「黑輪」他們拿鐵管衝進去屋子裡面，廖玉德在駕駛座
    那邊，「凱元」在我的旁邊，我們都沒有進去到廣場那邊等
    語（見98偵256號卷四第207頁、第208頁）。
  (乙)於原審審理時證述：到丁○○住處後，鄧耀祖、鍾照乾、黑
    輪先經過我那邊，看到他們有拿鐵管衝進去廣場，曾俊吉也
    有拿棒球棍吧，從我旁邊經過，有聽到屋子內外有慘叫聲、
    砸東西的聲音，當時很混亂，然後就有人喊警察來了，就回
    車上，前面的車開走，我們就開走等語（見98重訴5號卷四
    第190頁背面至第193頁背面）。
  證人林建興之證述：
  (甲)於98年02月21日羈押審訊時供述：過去案發現場時，對方家
    裡有丙○○、郭文正和「三哥」3個人，本來門鎖起來進不
    去，後來是那「三哥」說有認識我們裡面的有一個叫「培祥
    」的，然後他們二個就不知道怎麼講，然後那個「三哥」就
    開門，然後大家才可以進去，有的人進去打人，我跑到另外
    一邊的神明廳那邊打玻璃，許軒還有鄧耀祖，有進到對方
    喝酒的地方打人，其他的我都不認識，我是用棒球棍打神明
    廳的玻璃還有電視，其他的人有的打冰箱，後來把冰箱弄翻
    倒掉等語（見98聲羈42號卷第6頁至第9頁）。
  (乙)於原審審理時證述：案發當天去丁○○住處，我們同車5個
    人都有下車，我知道我們手上都有拿東西，但不確定是拿什
    麼，外面有車子、機車被砸，我砸神明廳旁邊的玻璃，一開
    始裡面的人把門鎖起來，外面的人就叫他們開門，圍在外面
    的有許軒、曾俊吉、李哲銳，有聽到裡面叫三哥的人認識
    我們裡面的培翔，後來廖培翔在保證不傷害三哥的情況下，
    讓三哥開門，將他扶出來，就很多人衝進去，我打完神明廳
    的玻璃後到隔壁間，看到許軒、鄧耀祖、曾俊吉他們在打
    丙○○，他好像趴在地上，手抱著頭，另一個被害人則手抱
    著頭跑出去，有聽到裡面的人喊說不要讓他跑，應該是針對
    跑出去的郭文正，當時就是只有他要跑出去，我進去有打裡
    面那台電視等語（見98重訴5號卷四第224頁正面至第231頁
    正面、第239頁）。
  證人陳永維於原審審理時證述：（案發當晚）我跟其他車子
    走到埤頭一個地方停下來，聽到有人砸玻璃、砸東西的聲音
    ，有看到人家在砸車、很混亂，我跟辛○○站在大馬路那裡
    ，沒有進到那個廣場裡面等語（見98少重訴1號卷二第100頁
    背面、第101頁正面）。
  少年許○維之證述：
  (甲)於98年01月20日偵訊時證述：到了現場下車，許軒叫我跟
    李哲銳去後行李廂拿兇器，拿完我就跟李哲銳到他們（指告
    訴人丙○○）家，他們（指被告許軒等人）就已經在打了
    ，我有進去看到許軒、鍾照乾、曾俊吉在打裡面客廳那個
    人，在客廳裡有我、鄧耀祖、許軒、鍾照乾、鍾承恩、曾
    俊吉、李哲銳，還有其他人我不認識；鍾照乾他是後來才進
    去的，打到一半，許軒叫「阿乾」，鍾照乾才進去，曾俊
    吉要把電視打破，我就出去了；後來裡面那個人跑出來，許
    軒有喊說就是那個，我只有看到一堆人圍著他，在打他，
    拿鐵管打；廖培翔是把一個人摟著走出去，後來就沒有再看
    到他了；裡面被打的那個人是側躺、手抱著頭，許軒一直
    打，拿鐵管打他的頭；衝出去外面的那個人，一剛開始從門
    衝出去，就有一堆人擠過去打那個人，我就看到許軒他們
    一直在裡面，鄧耀祖好像有出來一下再進去；我只有看到廖
    哲緯打外面那個人，其他人我都不認識等語（見98偵256號
    卷三第124頁至第125頁）。
  (乙)於98年05月01日偵訊時證述：在打人現場，鍾任達在路邊往
    廣場的下坡走來走去；最後我去裡面叫許軒不要打時，鍾
    承恩在裡面，拿西瓜刀，但是我只看到刀鞘；我看到廖哲緯
    拿東西在打死者，但是拿什麼東西沒有注意；曾俊吉在裡面
    拿鐵管敲電視；廖培翔摟著三哥出去，之後我就不清楚；許
    軒拿鐵管在打裡面那個人，沒看到他打外面的人；許軒
    有叫：「阿乾，進來」，裡面有很多人；有一堆人低著頭圍
    著死者打，當中有廖哲緯；我一開始進去時，王瑞賓在廣場
    旁的貨車旁邊，看到他拿鐵管在砸房子的玻璃等語（見98偵
    256號卷六第57頁至第58頁）。
  (丙)於原審審理時證述：到案發現場後，許軒說是這一家，其
    他人就都衝進去，大部分的人都有拿東西，衝進去有的砸玻
    璃，有的砸車，許軒叫我回去後車廂拿糞叉，我從後車廂
    拿鐵管、糞叉，糞叉丟在樹下，我就拿鐵管進去屋內，我有
    砸玻璃，一開始在屋內的有3人，廖培翔好像摟著1個人走出
    來，就沒有看到他了，一開始沒有辦法進入屋內，他們在那
    邊，然後就開門，我要進入屋子時，死者就衝出來，後面有
    3、4個人追他，很多人在門口那裡擠來擠去的，屋子一堆人
    ，屋外也一堆人，被害人從屋內跑出來時，我從屋外要進去
    ，許軒喊說「就是那個，就是他」，他說的那個人應該是
    跑出來的那個人，死者是開門時抱著頭跑出來，他跑出去就
    跌倒，被一堆人圍著打，有看到李哲銳手上拿鐵管，有看到
    廖哲緯站在死者的頭上方，拿東西上下揮打，他應該是打死
    者頭部，屋子裡面是許軒他們在打，我看到許軒等3、4
    個人在打丙○○，曾俊吉在砸旁邊的東西，我拿完糞叉要進
    去時，在要下去的斜坡那裡看到鍾任達，他走來走去，後來
    好像有人喊警察來了，大家才離開等語（見98重訴5號卷五
    第80頁背面至第88頁正面、第96頁正面至第97頁背面）。
  少年廖○智之供述、證述：
  (甲)於98年07月01日偵訊時證述：到現場他們下車時，有些人拿
    棒球棍，有很多人，車上有2、3人下車，鍾承恩拿一根長長
    像西瓜刀，王瑞賓拿鐵棍、甲○○也是拿鐵棍等語（見98少
    偵6號卷第7頁）。
  (乙)於原審審理時供稱：案發當天去到命案現場，我有從車上拿
    長約93公分之鐵棍下車，進去廣場看等語（見98重訴11號卷
    三第257頁正面、第258頁正面）。
  被告癸○○之證述：
    於原審審理時證述：到丁○○住處時，我有下車，聽到乒乒
    砰砰，看到有人用鐵管、球棒在敲玻璃，也有人在打人，在
    斜坡下去的外面，倒在地上的人被好幾個人圍著打，打的人
    中最能肯定的就是阿乾，因為他鼻子白白的，衣服粉紅色，
    阿乾有拿武器，長長的，不知是鐵管還是球棒，他圍在那邊
    用手拿東西打，打到哪裡我不知道，但知道他有打，警局我
    說有看到黑輪仔跟鄧耀祖、曾俊吉都有在外面打那個人是我
    猜測的，但阿乾我有確定，我看到的地方有電燈，但不是很
    亮，打郭文正的人當中有人跑進去屋子裡，我一直都站在斜
    坡那邊，沒有進去，旁邊有站其他人，壬○○、廖奕奎也站
    在爬坡上面，也有好幾個不認識的，後來聽到有人喊好了，
    看到人都衝出來，我就趕快跑到車那邊，跟其他人一起離開
    等語（見98重訴5號卷四第297頁背面至第299頁正面、第302
    頁正背面、第306頁正面、第307頁正背面、第312頁正面、
    98重訴11號卷二第147頁正背面）。
  被告壬○○之證述：
  (甲)於98年04月30日偵訊時證述：在案發現場有看到曾俊吉、許
    軒、鍾照乾有拿東西在揮擊，鍾照乾臉上有包紮；癸○○
    跟我下車，跟我站在後面看，就看到有人在打了，沒有走到
    廣場或屋裡等語（見98偵256號卷六第43頁、第45頁）。
  (乙)於原審審理時證述：我跟癸○○到案發現場後，有下車去看
    ，我們兩個就在車子後面、馬路那邊，沒有進到廣場裡面，
    有看到黑輪、阿吉、阿乾他們有拿東西，在廣場那邊揮擊，
    我看一下子就沒有看到他們人了，阿乾鼻子有貼東西，看到
    有人在那邊砸車，不知道有無打人，因暗暗的，看到有人在
    那裡圍住，也看到有人在那動手，我們下車看一下子，看有
    人要趕快走，我們就跟著走等語（見98重訴5號卷五第16頁
    背面至第18頁背面、第22頁正背面、第24頁正面、第25頁正
    面、98重訴11號卷二第165頁背面、第166頁背面、第174頁
    背面）。
  被告甲○○之證述：
  (甲)於98年04月30日偵訊時證述：我在現場有看到有一個人躺在
    地上，鍾照乾在打他的背部，鍾照乾臉上貼膠布所以很好認
    等語（見98偵256號卷六第39頁）。
  (乙)於原審審理時證述：到現場後，我及後座的人都下車，別車
    的人也下車，幾乎都有拿棒球棍這些東西，有些是從舊果菜
    市場那邊拿的，案發現場沒有人在發鋁棒、球棍、鐵管這些
    ，下車後就看到很多人往屋子裡面移動，我剛下車時在車旁
    邊，過一下子才走進廣場，就有很多人進去廣場，在砸窗戶
    、車子，我也有從廖哲緯的車上拿鋁棒在廣場砸東西、砸玻
    璃，後來從屋子裡面有一個微胖的被害人跑出來，應該有用
    手護著頭，後面有4、5個人從屋子那邊追出來，跑出來一下
    子看到有人打他，就趴倒在地上，有很多人打這個人，當天
    有看到鍾照乾，他臉上有紗布，除了看到他在砸玻璃外，還
    有看到他有打躺在地上的那個人大概背部、臀部位置，最後
    好像聽到有人說警察來了，全部的人就走了等語（見98重訴
    5號卷五第35頁背面至第37頁正面、第41頁背面至第42頁正
    面、第45頁背面、第46頁正面、第48頁背面、第50頁正面、
    第52頁正背面、98重訴11號卷二第141頁正面）。
  被告辛○○之供述、證述：
  (甲)於98年08月28日偵訊時證述：我有到打人現場，我跟朋友陳
    永維開一台TOYOTA小型廂型車，我們在旁邊看，（你到現場
    看到什麼？）看到在外面的人被打到躺在那邊；（你有看到
    誰？在做什麼？）看到廖哲緯、曾俊吉、黑輪走進去裡面，
    鍾照乾在外面打死者，不知道拿什麼，因為他鼻子有貼東西
    ，所以很清楚等語（見98偵2318號卷第107頁、第109頁）。
  (乙)於原審審理時供述：我跟陳永維到案發現場後，有聽到有人
    敲玻璃的聲音，我們都有下去看，站在水溝上面，陳永維都
    站在我旁邊等語（見98重訴11號卷三第114頁背面）。
  被告丑○○於原審審理時證述：案發當天我跟己○○到案發
    現場看到大家下車，我們就跟著下車，前面的人就衝進去，
    好像有拿棍棒之類的東西，有看到有人在砸車的情形等語（
    見98重訴11號卷二第177頁正面、第188頁正面）。
  被告己○○於原審審理時證述：案發當天我跟丑○○抵達命
    案現場時，我們2人都有下車，現場看到很多其他的共同被
    告手上幾乎都有拿武器、棍棒等語（見98重訴11號卷二第19
    2頁背面、第193頁正面）。
  被告乙○○於98年08月28日偵訊時證述：我是看到有人在敲
    車子，我們一到的時候，有看到許軒等一群人跑下去，停
    好車沒多久，就聽到有人說「快走快走」等語（見98偵2318
    號卷第112頁）
  復有刑案現場測繪圖1紙（見相驗卷第18頁）、現場及蒐證
    照片64張（見相驗卷第19頁至第29頁、98偵256號卷一第54
    頁至第64頁）、雲林縣警察局鑑識課刑案現場勘查報告1份
    （見98偵256號卷五第75頁至第99頁）、告訴人子○○之車
    輛維修估價單1張及照片23張（見98重訴5號卷一第328頁、
    第329頁資料袋）、案發現場照片5張及證人許軒、鍾照乾
    取出兇器之照片9張（見98重訴5號卷二第180頁至第187頁）
    、公訴人庭呈之現場照片14張（見98重訴5號卷三第44頁至
    第48頁）、警方於98年08月16日測量命案現場之照片22張及
    現場測繪圖（見98重訴5號卷四第3頁至第15頁）、於98年08
    月19日測量命案現場之照片12張及現場測繪圖（見98重訴5
    號卷五第54頁至第61頁）、告訴人丁○○住處及車輛遭毀損
    之照片（見98重訴5號卷五第121頁至第129頁）等附卷可參
    ，並有如附表所示之斷裂棒球棍3支、撞球桿1支、鐵管3支
    、西瓜刀之刀鞘1支扣案可佐。
  由上開告訴人及共同被告之陳述可知，當日進入屋內者有被
    告許軒、鄧耀祖、曾俊吉、鍾承恩、李哲銳、廖晨凱、王
    瑞賓、林建興、少年許０維等多人，而依告訴人丙○○、被
    告曾俊吉之證述，可知被告許軒於衝入客廳後，旋即持鐵
    管毆打被害人郭文正，被告曾俊吉為被告許軒邀集前往之
    人，應無故為被告許軒不利證述之必要，且當時客廳之前
    門狹窄，門寬僅70公分（98重訴5號卷五第61頁照片），前
    來尋仇之人正欲進入客廳，被害人郭文正當時最直接的反應
    ，應係閃邊躲避，倘非被害人郭文正在屋內遭到毆打，豈會
    甘冒生命危險，以雙手提高衣領且抱頭強行擠出該客廳，是
    被告許軒否認毆打被害人郭文正乙情，應非可採。另依上
    開被告癸○○、甲○○、辛○○、證人曾俊吉、廖培翔、廖
    奕奎、鍾承恩、廖晨凱、顏國祐等人之證述，可知證人許軒
    、鍾照乾於案發現場之庭院廣場有持兇器毆打被害人郭文
    正無訛，雖證人鍾照乾為本案事主之一，但本案行動主要為
    證人許軒所召集、指揮，上開本案被告及共同被告亦非證
    人鍾照乾所邀集，其等若欲虛偽陳述，僅需陳稱未看見何人
    毆打被害人郭文正即可，何必誣指被告鍾照乾？況被告鍾照
    乾當天係穿粉紅色衣服，鼻子因受傷貼有膠布，此為被告鍾
    照乾所自承，此特徵明顯而異於他人，故前開共同被告於指
    認被告鍾照乾時自無誤認之虞。至於部分參與本案之共同被
    告雖未證述證人鍾照乾於案發當時，有在庭院廣場毆打被害
    人郭文正之情形，然於案發當時，人數眾多，各個參與之共
    同被告是否均能注意現場毆打對方之情形，並非無疑，且參
    與之共同被告因個人之情誼或其他緣由，致未據實供出現場
    情形，亦屬常有，尚難僅因部分共同被告未證述證人鍾照乾
    有在庭院廣場毆打被害人郭文正之情形，即為證人鍾照乾有
    利之認定。是證人許軒、鍾照乾辯稱其並無毆打被害人郭
    文正之行為，亦難採信。
  (3)被害人丙○○、郭文正遭被告許軒等同夥多人持器械毆打
    後，經送醫急救，被害人丙○○受有左頂骨撕裂傷（L/W）1
    ×2公分及血腫、後頂骨大片紅腫約10×5公分、後頸部紅腫
    5×7公分、背部多處紅腫（左上背5×5公分、右上背5×3公
    分、下背約30公分、左肩胛骨延至腋下紅腫15公分）、左顴
    骨傷口（W'd）0.5×0.5公分、左手前臂撕裂傷（L/W）1公
    分、左側尺骨鷹嘴突開放性骨折、左側第5掌骨骨折及右側
    第2、5掌骨骨折、右側第4、5指骨骨折及右側尺骨粉碎性骨
    折、左腳第2、3、4、5蹠骨骨折、多處擦傷等傷害，經治療
    後右手第4及第5手指仍關節僵硬，活動遺存顯著障礙等情，
    有佛教慈濟綜合醫院大林分院之診斷證明書（98偵256號卷
    二第43頁，98重訴5號卷六第161頁）、病歷影本（98重訴5
    號卷一第131-166頁）、病情說明書（98重訴5號卷六第225
    頁）、彰化基督教醫院雲林分院（前為慈愛綜合醫院）之病
    歷影本（98重訴5號卷二第115-126頁）、受傷照片5張（98
    重訴5號卷二第188-190頁）等在卷可參，而告訴人丙○○所
    受上開右手傷害，並未傷及大拇指或食指，雖其活動遺存顯
    著障礙，但僅手握力較差，有上開病情說明書在卷可參，是
    其右手主要之抓握機能尚難認已達嚴重減損程度，應未達刑
    法規定之重傷害程度；而被害人郭文正則因後枕部大量出血
    、頭骨碎裂、白色組織物溢出、左眉上撕裂傷（L/W）5cm、
    口腔及雙鼻孔出血等傷害，於到達醫院前即已死亡（命案現
    場救護人員即已測不到脈博），有彰化基督教醫院雲林分院
    之診斷證明書及病歷影本（相驗卷第16頁，98重訴5號卷二
    第127-137頁），並經檢察官督同法醫師相驗屬實，亦有勘
    （相）驗筆錄、法務部法醫研究所解剖報告書、鑑定報告書
    、相驗及解剖照片、臺灣雲林地方法院檢察署相驗屍體證明
    書等（相驗卷第30、32、40-92頁）在卷可稽。又依上開法
    務部法醫研究所鑑定報告所載，被害人郭文正所受傷害為：
  外部檢查：頭部8處撕裂傷，分別為後面5處，7.5公分、11
    公分、11.5公分、9公分、10.5公分；右側2處，6.5公分、
    2.0公分；左側1處，7.5公分，枕部後面5處撕裂傷大致互相
    平行，且均為長條形；左眉上方1處圓頂山形擦挫傷，約5.5
    ×4公分（研判為較粗棍棒頂端處壓印痕，棍棒頂端處至少
    5.5公分寬），擦挫傷內有1處撕裂傷；左臉與鼻尖各1 處擦
    挫傷，分別為3.8×3.5公分、3×2.5公分；上下嘴唇各1處
    擦挫傷，分別為3×1.5公分、1.5×1公分；背部4處弧面形
    刮擦傷（研判為棍棒頂端面戳印痕），圓弧面底部分別為2.
    2公分、1.6公分、1.8公分、2.2公分；背部至少13處條形瘀
    傷（研判為棍棒棒身壓印痕），最長15公分，條形瘀傷中央
    含蒼白區域，蒼白區域約1.1公分寬；臀部兩側大片瘀傷，
    上有多處條形瘀傷不明顯之條形瘀傷（研判為棍棒棒身壓印
    痕）；兩側肩膀、前臂、手掌及手掌背面多處瘀傷與刮擦傷
    ；左右大腿及小腿背面大片瘀傷；左膕部1處圓頂山形擦挫
    傷，5.5×3.5公分（研判為較粗棍棒頂端處壓印痕，棍棒頂
    端處至少5.5公分寬；右膕部4處條形瘀傷（研判為棍棒棒身
    壓印痕），條形瘀傷中央含蒼白區域，蒼白區域約1.1公分
    寬；二小腿嚴重瘀傷，並出現多處條狀瘀傷（研判為棍棒棒
    身壓印痕），條形瘀傷中央含蒼白區域，有兩種，右邊小腿
    蒼白區域較粗約1.7公分寬，左邊較細約1.1公分寬。
  內部檢查：頭皮下前額及後枕部頭皮下軟組織瀰漫性出血；
    顱骨骨折，枕骨粉粹性骨折延伸至右頂部，最長骨折線長11
    公分，額骨右前顱凹底部近中央處線狀骨折，長2公分；小
    腦、腦幹、右顳葉底部與左額葉前端蜘蛛網下腔出血及腦挫
    傷；胸廓後面第六至第十肋骨間軟組織出血等。
  死者之致命傷在頭部，外部檢查共計8處撕裂傷，其中尤以
    頭部後面5處大致互相平行撕裂傷所造成之枕骨粉粹性骨折
    最為嚴重。
  根據解剖結果及本案卷宗資料綜合研判，死者因遭多人毆打
    ，致頭、背、臀及四肢多處且多種鈍器（粗細不等之棍棒）
    傷，致枕骨、頂骨及額骨骨折，小腦、腦幹、右顳葉底部與
    左額葉前端蜘蛛網下腔出血及腦挫傷，終致神經性休克而死
    亡；死亡方式為「他殺」。
  被害人郭文正所受傷害與死亡之間確有因果關係。
  (4)證人許軒等應係誤認被害人郭文正為先前與證人鍾照乾互
    毆之丁○○，證人許軒等共同毆打被害人郭文正並未逾越
    其等被告共同傷害之犯意聯絡範圍：
  告訴人丁○○於偵訊時已證述其與死者郭文正之身材差不多
    （98偵256號卷(二)第33頁）。又告訴人丙○○於偵訊時證述
    ：「當晚很混亂，在開門前，外面就有人說『就是這2個大
    胖子』，並指著我及郭文正，我就有跟他們說『郭文正不是
    你們要找的那1個人，跟他沒有關係』，但是他們衝進來後
    ，還是一直猛打我及郭文正。」等語（98偵256號卷二第39
    、40頁）；於原審審理時證述：「在開門前，就有人喊說就
    是這兩個胖子，我就說跟我這個朋友沒有關係，他說不管，
    就是你們兩個胖子就對了，我跟郭文正、丁○○的體格、身
    材都差不多。」等語（98重訴5號卷三第24、26頁）。本案
    於案發當時現場人員眾多，十分混亂，該處又為告訴人丁○
    ○住處，被告許軒等極可能誤認被害人郭文正為先前與被
    告許軒、鍾照乾互毆之丁○○。
  於98年1月6日與告訴人丙○○、丁○○互毆者，主要為被告
    鍾照乾，而被告鍾照乾於原審審理時證述：「到丁○○住處
    ，是先讓廖晨凱下車，我去停車，在圍的時候其實我沒有在
    那邊，我衝下去時，門已經打開，下車走到廣場，有看到有
    人倒在地上，不清楚他是誰。」等語（98重訴5號卷四第245
    、246、252頁），可見被告鍾照乾並未在告訴人子○○打開
    客廳前門前，先行確認客廳內之被害人郭文正是否即為告訴
    人丁○○。
  證人曾俊吉於偵訊時證述：「當時許軒在屋內客廳有說打
    錯人了，我們衝進去，看到許軒拿鐵管先打了郭文正頭部
    前面，才發現打錯。」等語（98偵256號卷二第133頁），亦
    證述被告許軒有打錯人之情形。
  又被害人郭文正於案發當時自客廳以雙手抱頭擠出至屋外時
    ，被告許軒確有喊說「就是那個」、「就是他」、「打他
    」，業據證人許０維、廖奕奎於原審審理時，及廖哲緯於偵
    訊及原審審理時證述在卷，而被告廖玉德於原審審理時亦證
    述被害人郭文正跑出屋外時裡面有人喊說：「就是那個人，
    打他。」等語；被告林建興於原審審理時亦證述：「當時有
    聽到裡面的人說不要讓他跑了。」等語，足認被害人郭文正
    於案發當時確已遭共同被告鎖定為傷害之對象無誤。而被害
    人郭文正於案發前1、2日並未參與告訴人丙○○、丁○○與
    被告鍾照乾等之糾紛，於案發當時亦未曾與被告許軒等發
    生言語或肢體衝突，其遭共同被告鎖定為傷害對象，應係遭
    誤認其即為報復之對象。
  又證人許軒等數十人於案發當晚在舊果菜市場集結時，被
    告許軒所指欲報復之對象係長得胖胖的，須待其確認後再
    行毆打、教訓，已如上述，且大多數參與本案之共犯並未參
    與案發前2日在新果菜市場所發生之互毆糾紛，足認參與本
    次行動之被告等並不知案發當晚欲報復之對象為何人，而被
    害人郭文正、丙○○及丁○○等之身材均屬肥胖體格，且證
    人許軒於衝入客廳後，即持鐵管毆打被害人郭文正，而被
    害人郭文正跑出客廳後，亦因有人喊「就是他、別讓他跑了
    」，致被害人郭文正遭共同被告毆打，足見證人許軒等有
    誤認郭文正之舉，是被告許軒等毆打被害人郭文正之身體
    ，並未逾越被告許軒等數十人傷害他人之犯意聯絡範圍。
    因被告許軒等之行為並非打擊錯誤（方法錯誤），而係客
    體錯誤（目的物錯誤），其所攻擊之對象雖然錯誤，但其所
    認識之內容與現實所發生之事實，構成要件既相一致，自仍
    應負該罪責（最高法院88年度台上字第300號判決參照）。
    被告甲○○等人辯稱：部分共同被告所實行之毆打致郭文正
    死亡行為，已超越預見範圍云云，均難認可採。
  (5)證人廖哲緯應有逾越共同被告間傷害他人之犯意聯絡，而有
    殺害被害人郭文正之未必故意：
  證人廖哲緯於警詢及偵訊時已坦承有持糞叉毆打被害人郭文
    正之頭部後腦約6、7下（98偵256號卷四第26、38頁），嗣
    於原審審理時亦坦承有先後持糞叉、鐵管毆打被害人郭文正
    ，其中拿糞叉時是站在被害人郭文正的頭部上面，拿鐵管是
    站在被害人郭文正的臀部、腳邊等情形（98重訴5號卷三第3
    07、卷五第217頁）。
  證人廖玉德於警詢時證述：「當時在現場有看到廖哲緯持糞
    叉站在死者郭文正頭部上方，朝頭部後腦猛打。」等語（98
    偵256號卷三第60-61頁、卷四第155頁）；於偵訊時證述：
    「有看到廖哲緯拿糞叉打死者的頭部。」等語（98偵256號
    卷三第78頁）；於原審審理時亦證稱：「有看到廖哲緯拿糞
    叉站在死者頭的前面打郭文正的後腦勺1、2下。」等語（98
    重訴5號卷三第287、291、294頁）。證人廖晨凱於偵訊時亦
    證述：「我有看到廖哲緯拿糞叉打死者的頭部。」等語（98
    偵256號卷四第86頁）。證人王瑞賓於偵訊時證述：「在打
    人現場，廖哲緯用糞叉在打外面的人的背部及頭部，那個人
    是趴著的。」等語（98偵256號卷六第74頁）。證人許０維
    於原審審理時證述：「有看到廖哲緯站在死者的頭上面，拿
    糞叉上下揮打，他應該是打死者頭部。」等語（98重訴5號
    卷五第96、97頁），亦均證述被告廖哲緯於案發現場，有持
    糞叉毆打當時趴在地上之死者郭文正頭部之情形。至於被告
    廖晨凱於原審審理時改證稱：「不敢確定廖哲緯拿糞叉打死
    者的頭部，在檢察官那邊是亂說的。」云云；被告王瑞賓於
    原審審理時改證述：「我猜測廖哲緯好像有打死者頭部，就
    直接說有打頭，但事實上我沒有看到。」云云，應均係事後
    迴護被告廖哲緯之詞，不足採信。
  由上開被告廖哲緯本身之供述及同案被告廖玉德、廖晨凱、
    王瑞賓及少年許０維等人之證述，足認被告廖哲緯確有持糞
    叉毆打被害人郭文正之頭部後腦多下。又依被告廖玉德於原
    審審理時證述：廖哲緯當時是拿糞叉從上往下朝被害人郭文
    正頭部揮擊，糞叉尖尖的部位不是朝廖哲緯自己，至於糞叉
    什麼位置打到死者，我不清楚等語（98重訴5號卷三第304頁
    ）；證人王瑞賓於原審審理時證述：「廖哲緯是用糞叉尖銳
    的那端背面平平的打死者。」等語（見98重訴5號卷四第147
    -148頁）。而觀諸被害人郭文正所受頭部傷害並無穿刺傷或
    細小條痕傷之情形，被告廖哲緯應確非以糞叉之尖端刺殺被
    害人郭文正，亦非以糞叉之鐵條處毆擊到被害人郭文正，則
    其持糞叉毆打被害人郭文正之頭部，應係毆擊到糞叉木把之
    位置。
  雖證人廖哲緯以其並未以糞叉尖銳之鐵條一端刺殺被害人郭
    文正身體，辯稱並無殺人之犯意云云。然被害人郭文正之頭
    部所受傷害，其中頭部枕部後面（即後腦）有5處撕裂傷大
    致互相平行，且均為長條形，並造成枕骨粉碎性骨折，有被
    害人之相驗、解剖相片及法務部法醫研究所鑑定報告在卷可
    憑（相驗卷第45-49頁、62-65、88、90頁），足見被害人郭
    文正當時頭部後腦所受毆擊之力道甚重。證人廖哲緯於98年
    3月17日延押庭訊問時亦供稱：「（在打死者的過程中，有
    無只有你1人打死者的情形？）有，就是我要打時，我叫他
    們讓開，等我打完後，換他們打。」等語（98偵聲29號卷第
    26頁），而此與其持糞叉猛力毆擊被害人郭文正時，因所持
    糞叉前端有尖銳金屬，且糞叉有相當長度，易傷及旁人，故
    由其1人獨自持糞叉毆擊被害人郭文正之情核屬相符。
  而人之頭部為人體重要部位，尤其後腦更是生命要害，倘以
    棍棒猛力毆打，足以造成被害人之頭部骨折、顱內出血而致
    死，被告廖哲緯為年滿18歲之人，對此自應知之甚明，其對
    於被害人郭文正已趴地不起，無力反抗之情況下，猶持糞叉
    木把猛力毆擊被害人郭文正之頭部多下，足認被告廖哲緯主
    觀上應有縱使被害人郭文正因其毆擊而死亡，亦不違背其本
    意之意思，是被告廖哲緯持糞叉木把毆打被害人郭文正之頭
    部後腦，顯有殺害他人之未必故意。而被告廖哲緯若有殺害
    被害人郭文正之直接故意，自無捨糞叉尖端刺殺被害人郭文
    正或以糞叉之鐵條處毆擊被害人郭文正之理，是公訴人認被
    告廖哲緯具有殺人之直接故意，尚乏憑據。
  (6)殺人、重傷害、傷害故意之區別：公訴意旨認為被告等係基
    於殺人之犯意而殺害被害人丙○○、郭文正，而致丙○○受
    有如事實欄所示之傷害，並致被害人郭文正死亡，因認被告
    等係共犯刑法第271條第1項（被害人郭文正）、第2項（被
    害人丙○○）之殺人（未遂）罪嫌，惟：
  按事實之認定，應憑證據，如未能發現相當之證據，或證據
    不足以證明，自不能以推測或擬制之方法，以為裁判之基礎
    。又認定不利於被告之事實，需依積極證據，苟積極證據不
    足為不利於被告事實之認定時，應為有利於被告之認定，更
    不必有何有利之證據。另按所謂積極證據足以為不利於被告
    事實之認定，係指據為訴訟上證明之全盤證據資料，在客觀
    上已達於通常一般之人均不至於有所懷疑，而得確信被告確
    曾犯罪之程度，若未達此一程度，而有合理懷疑之存在時，
    即無從為有罪之認定（最高法院40年台上字第86號、30年上
    字第816號、76年台上字第4986號判例參照）。按殺人未遂
    、重傷未遂與傷害之區別，應以加害人之犯意為斷；其受傷
    之多寡，及是否為致命、致重傷部分，有時雖可藉為認定有
    無殺意及致重傷之心證，究不能據為絕對標準，再殺人罪須
    有使被害人喪失生命之故意，始能成立，不以所持器具是否
    為刀、所加傷害是否在致命部位為標準，最高法院著有52年
    臺上字第1300號、18年度上字第1309號判例及51年度臺上字
    第131號判決意旨可資參照。故刑法殺人未遂、重傷未遂與
    傷害罪之區別，當以下手加害之時是否明知或預見足以致人
    於死、致重傷為斷，至於殺人及重傷犯意之存否，固係隱藏
    於行為人內部主觀之意思，此意思可能係存在有相當之時間
    ，亦可能係在下手之際方產生，惟不論係何種情況均須以積
    極並確實之證據證明之，方足以認定之。亦即該項殺人、重
    傷或傷害之主觀犯意認定，仍須參酌各方面直接、間接證據
    ，行為人與被害人之關係，行為人與被害人關係事前之仇隙
    是否足以引起其殺人、致重傷之動機，攻擊時之力勁是否猛
    烈足資使人斃命、重傷，被害人傷痕之多寡、受傷處是否即
    為致命部位、傷勢輕重程度、加害人下手情形、所用兇器為
    何及攻擊後之後續動作是否意在取被害人性命、致重傷等一
    切客觀情狀，均應全盤併予審酌，方足據為論斷行為人內心
    主觀之犯意，究為殺人、重傷抑或傷害。
  本案被害人郭文正雖遭被告許軒等數十人毆擊致死，但被
    害人郭文正與被告許軒等數十人並無仇隙，被告許軒等
    人應係誤認被害人郭文正為告訴人丁○○，已如前述，而被
    告鍾照乾、鄧耀祖等與告訴人丙○○、丁○○等僅因停車糾
    紛、談論和解過程發生爭執而生嫌隙，被告鍾照乾所受之傷
    亦尚非嚴重，證人許軒、鍾照乾雖於案發前曾提及要將對
    方「斷手斷腳」，並糾眾欲教訓告訴人丙○○、丁○○，然
    觀諸被告許軒事先所準備之報復工具，大多為球棒、鐵管
    等鈍器，並非利器（被告鍾承恩所攜帶之西瓜刀係自其家中
    取出，而非被告許軒所準備），而證人許軒、鍾照乾若
    真有殺人或重傷害被害人丙○○、郭文正之故意，理應會準
    備較易致人死亡或重傷之利器始較符合事理，而在一般菜市
    場中，又不乏此等利器之存在，是許軒、鍾照乾捨此不為
    ，並非係在毫無選擇之境況下始被迫持鈍器，而係有意識的
    選擇其報復之工具。且在聚集場地，許軒、鍾照乾亦未曾
    向其他共同被告提及任何有關欲殺害或重傷害報復對象之言
    語，而於被害人丙○○遭毆打後意識呈半昏迷之狀態下，依
    當時丙○○幾無抵抗力之情形下，許軒、鍾照乾如有欲置
    丙○○於死或重傷之故意，儘可持其手中仍握有之工具再朝
    丙○○之要害毆擊，然許軒、鍾照乾亦捨此不為，再參以
    其前開糾紛，彼此間尚非有深仇大恨，足徵許軒、鍾照乾
    應無殺人或重傷害之故意，而僅有傷害之犯意。至被害人丙
    ○○之頭部雖亦有左頂骨撕裂傷、後頂骨紅腫，然觀諸丙○
    ○所受之傷害，其背部尚有多處紅腫、四肢亦有多處骨折等
    ，顯見丙○○之身體除頭部遭毆打外，其背部及四肢亦有遭
    被告等人毆打，而被告等人於圍毆丙○○時，其中證人曾俊
    吉亦曾提醒被告許軒不要打頭，顯見證人許軒、鍾照乾
    毆擊丙○○時應係於混亂中隨意揮打棍棒，並非事前即有殺
    人之故意而針對被害人丙○○之頭部毆打，否則證人曾俊吉
    即無庸為前開提醒。況證人許軒、鍾照乾僅有前開隨意毆
    擊致傷害丙○○頭部，並未繼續毆擊其他要害部位，此對照
    郭文正之死亡結果，即可知被告許軒、鍾照乾於毆打丙○
    ○時並未下重手而欲致丙○○死亡或重傷，尚不得僅因許軒
    、鍾照乾於事前之誇言或被害人丙○○頭部受有傷害，即
    遽認證人許軒、鍾照乾有殺人或重傷害之故意，應認證人
    許軒、鍾照乾應無殺人、重傷害之故意，實可認定。
  另被告甲○○等人之共同被告多係以義氣相挺之想法參與當
    天之行動，然其等與告訴人丙○○、丁○○間並無任何糾紛
    ，應無殺死、重傷害告訴人丙○○、丁○○之動機，且由前
    開共同被告之供（證）述相互勾稽，亦僅能證明共同被告間
    於當時僅有傷害被害人之犯意聯絡；況推由證人許軒在持
    鐵管毆打告訴人丙○○之過程中，證人曾俊吉猶在旁一再提
    醒許軒「不要打頭」，及告訴人丙○○在被毆打時，已處
    於極度劣勢，當時在屋內之被告鍾承恩身上攜有西瓜刀，倘
    證人許軒等欲殺害或重傷害告訴人丙○○，顯可輕而易舉
    取走告訴人丙○○之生命或致其受有重傷，然實行傷害之證
    人許軒等卻未如此為之，可知除證人廖哲緯臨時逾越共同
    之犯意聯絡外，其餘共同被告應無殺人或重傷害之故意。是
    依本院調查之結果，並無積極證據足以證明被告等（除證人
    廖哲緯外）確有殺害或重傷害被害人之犯意存在，自難認被
    告等有殺人或重傷害之犯意聯絡而逕依殺人（未遂）罪或重
    傷害（致人於死）罪相繩。公訴人認被告甲○○等人具有故
    意共同殺人之犯意聯絡，尚有未洽。
  (7)被告等人對於被害人郭文正之死亡在客觀上有無預見可能性
    及被告等之行為與被害人郭文正之死亡間有無相當因果關係
    ：按刑法上傷害人致死罪為結果犯，如多數人下手毆打，本
    有犯意之聯絡，即屬共同正犯，對於共犯間之實施行為，既
    互相利用，就傷害之結果，自應同負責任（最高法院19年上
    字第1846號判例意旨參照）。另共同正犯，在合同之意思內
    各自分擔犯罪行為之一部，相互利用他人之行為，以達其犯
    罪之目的者，即應對全部所發生之結果，共同負責，自無分
    別何部分之傷，孰為下手人之必要（最高法院27年上字第75
    5號、28年上字第3110號、29年上字第1011號判例意旨參照
    ）。再按刑事法上之加重結果犯，以行為人對於加重結果之
    發生有預見之可能，能預見而不預見者為要件。刑法第277
    條第2項前段之傷害致人於死罪，係對於犯普通傷害罪致發
    生死亡結果所規定之加重結果犯，依同法第17條之規定，以
    行為人能預見其死亡結果之發生而不預見為要件，而此所謂
    能預見自亦又指客觀情形而言，與加害人本身主觀上有無預
    見之情形不同，倘加害人主觀上已有預見，而結果之發生又
    不違背其本意時，則屬刑法第13條第2項所規定間接故意之
    範疇，無復論以加重結果犯之餘地（最高法院90年度臺上字
    第6092號判決亦同此見解）。易言之，因犯罪致發生一定之
    結果，而有加重其刑規定之加重結果犯，就其基本犯罪而言
    ，為故意犯，就其加重結果而言，則為過失犯。該罪之成立
    ，除其基本行為與加重結果之間，必須有因果關係外，以行
    為人在客觀上能預見其結果之發生為要件。刑法第277條第2
    項前段之傷害致人於死罪，係對於犯傷害罪致發生死亡結果
    所規定之加重結果犯，此罪除其傷害行為與死亡結果之間，
    必須有因果關係外，尚以行為人在客觀上能預見，但主觀上
    沒預見為必要。所謂「客觀能預見」，係指「對於加重結果
    即死亡事實之發生」，依一般人之知識經驗，可得預見而言
    。惟按刑法上之過失，固以過失行為與結果之間，於客觀上
    有因果關係存在為必要；然此所謂因果關係，並不以過失行
    為係結果發生之直接原因為限，僅以有相當之因果關係存在
    ，即足當之。而行為之於結果，是否具有相當因果關係，應
    依事後之立場，客觀地審查行為當時之具體事實，如認某行
    為確為發生結果之相當條件者，該行為即有原因力；至若某
    行為與行為後所生之條件相結合而始發生結果者，亦應就行
    為時所存在之事實，為客觀之事後審查，如認為有結合之必
    然性者，則該行為仍不失為發生結果之原因，應認具有相當
    因果關係（最高法院90年度台上字第5164號判決參照）。經
    查：
  本案證人許軒等人係因證人鍾照乾與告訴人丙○○、丁○
    ○間之衝突，而糾眾前往尋仇，證人許軒等數十人於前往
    告訴人丁○○住處前，即在舊果菜市場聚集，並提供鐵管、
    球棒、撞球桿等兇器供同夥取用，且前往告訴人丁○○住處
    時，即有多人分持鐵管、棒棍等兇器攻擊告訴人丙○○及被
    害人郭文正，依上開所述，固無證據可認被告甲○○與證人
    許軒等數十人主觀上有殺害或重傷害對方之決意（證人廖
    哲緯除外），然以被告等共同參與之人共逾37人，於同一時
    地，因同一原因持械前往案發現場，在聚集場地，被告許軒
    更先分派工作、指示行止，故同往案發現場之共同被告間
    ，自應已形成犯意之聯絡及行為之分擔。至案發現場後，雖
    僅由被告許軒率先持鐵管毆打被害人郭文正、丙○○，繼
    而同行之1、20人亦共同毆打被害人郭文正、丙○○，而其
    餘之共同被告並未動手毆打被害人郭文正、丙○○，然未動
    手之共同被告既係基於共同傷害之犯意前往尋仇，其未動手
    ，或係基於接應所需之準備，或係預為接應共同被告，然不
    論為何，其既已共同前往復仇，自有互相利用共同被告間之
    實施行為之意念，自難僅因部分被告於其他共同被告毆打告
    訴人丙○○、被害人郭文正過程中未全程參與，或未動手而
    卸責。況意思之聯絡，並不限於事前有所謀議，即僅於行為
    當時有共同犯意之聯絡者，亦屬之，而其表示之方法，亦不
    以明示通謀為必要，即相互間有默示之合致，亦無不可，本
    案被告等既同時同地基於同一原因而圍毆被害人2人，其中1
    人因傷致死，當時既無從明確分別圍毆之對象，顯係基於一
    共同之犯意分擔實行行為，亦應成立共同正犯。又被告等間
    有犯意聯絡，即應對全部所發生之結果，共同負責，自無分
    別何人實際下手傷害、被害人何種傷勢係由共犯何人所為之
    必要。
  證人許軒等同行到場之人至少有37人，其目的均係為被告
    鍾照乾復仇，而進入告訴人丁○○住處下手實施毀損、毆打
    之人約有1、20人，並有多人分持重達1、2公斤之鐵管或鋁
    質球棒、木棒、糞叉等質地堅硬之兇器毆打被害人郭文正身
    體、頭部各處，而以多人之力共同以堅硬重物之棍棒毆打被
    害人郭文正身體各處，依通常觀念，將可能造成被害人郭文
    正因傷勢嚴重或大量失血，而發生死亡結果，且在眾人圍毆
    少數人之情形下，多數之一方往往因為人多而無法節制其他
    共犯，而有可能因其他共犯下手不知節制而傷及被害人身體
    重要部位，甚而產生死亡結果，且本案發生在深夜，光線並
    非明亮，亂棒毆打、群毆混戰，更可能造成共同被告間有人
    下手不知輕重致被害人郭文正死亡之結果，是本案在客觀上
    被告等顯能預見此種傷害行為將導致被害人郭文正嚴重傷勢
    ，而發生死亡結果之可能，乃竟未能預見，自應成立傷害致
    死之加重結果犯。
  依上開法醫研究所鑑定結果，被害人郭文正之死亡係肇因於
    遭多人毆打，致頭、背、臀及四肢多處且多種鈍器（粗細不
    等之棍棒）傷，致枕骨、頂骨及額骨骨折，小腦、腦幹、右
    顳葉底部與左額葉前端蜘蛛網下腔出血及腦挫傷，終致神經
    性休克而死亡，核與前開所述係由證人許軒等人持鐵管、
    棍棒、糞叉共同毆打等情狀相符。而本案倘非因在場共同被
    告人數眾多，許軒等先衝至屋內同時揮舞棍棒毀損物品、
    傷害人之身體，被害人郭文正為求脫身乃逃至屋外，然跑至
    屋外廣場後，因其他共同被告分散四周而在形勢上圍住整個
    廣場，屋內又有人喊「就是他」、「不要讓他跑了」，使在
    屋外廣場上之鍾照乾等7、8名共同被告分持兇器攻擊被害人
    郭文正，使被害人郭文正無力反抗而倒地，廖哲緯即趁機毆
    打被害人郭文正之頭部，即若無其他共同被告之行為分擔，
    廖哲緯1人並無法單獨造成被害人郭文正之死亡結果。易言
    之，若無許軒等在屋內毆打被害人郭文正之行為，被害人
    郭文正必不會逃至屋外，且被害人郭文正逃到屋外後，在廣
    場上若未遭受被告鍾照乾等人之圍毆，亦不致倒地而遭受廖
    哲緯毆打頭部。況若僅有廖哲緯1人與被害人郭文正對打，
    被害人郭文正是否無法應付，已值懷疑，且縱被害人郭文正
    不敵廖哲緯之毆打而倒地，亦應尚不致於短時間內即喪失意
    志，而應能在本能下以手護住頭部要害，則被害人郭文正於
    此狀況下任憑被告廖哲緯如何毆擊，最多可能僅係身體其他
    部位受有傷害。是以，被害人郭文正之所以會跑到屋外遭廖
    哲緯毆打身亡，係為躲避許軒等在屋內之圍毆後，又遭鍾
    照乾夥眾追打，致使被害人郭文正無力反抗，只能任由廖哲
    緯持棍毆打頭部致死，則許軒等在屋內追打被害人郭文正
    至屋外之行為，及鍾照乾等在屋外圍毆被害人郭文正之行為
    ，均係造成被害人郭文正嗣後遭廖哲緯毆打致死之重要原因
    ，有其結合之必然性，即被害人郭文正之死亡結果與被告許
    軒等、鍾照乾等之追打、圍毆被害人郭文正之傷害行為間
    ，自具有相當因果關係存在。
  (8)被告甲○○、壬○○、癸○○、己○○、丑○○、卯○○、
    寅○○、辛○○、乙○○等人就被害人郭文正之死亡結果，
    應負傷害致人於死之加重結果犯罪責：
  按共同實施犯罪行為之人，在合同意思範圍以內，各自分擔
    犯罪行為之一部，相互利用他人之行為，以達其犯罪之目的
    者，即應對於全部所發生之結果，共同負責。因之，如與其
    他共犯共同實施輕罪行為中，他共犯於中途另行起意改以犯
    重罪之意思而實施犯罪，致發生重罪之結果者。行為人對於
    重罪部分雖無積極合同之意思，固不能依共同正犯論擬。然
    如其能預見共犯之行為有致生重罪結果之危險，仍利用該共
    犯之行為，或縱容、默許共犯為之，而不違背其本意。或雖
    其主觀上無此預見及本意，然仍互相利用共犯之行為以達其
    原定犯輕罪之目的者，仍應分別情形論以該重罪之間接故意
    犯或該輕罪之加重結果犯，尚難單純以輕罪論擬（最高法院
    89年臺上字第1490號判決要旨參照）。再按刑事法上之加重
    結果犯，以行為人對於加重結果之發生有預見之可能，能預
    見而不預見者為要件。刑法第277條第2項前段之傷害致人於
    死罪，係對於犯普通傷害罪致發生死亡結果所規定之加重結
    果犯，依同法第17條之規定，以行為人能預見其死亡結果之
    發生而不預見為要件，而此所謂能預見自亦又指客觀情形而
    言，與加害人本身主觀上有無預見之情形不同，倘加害人主
    觀上已有預見，而結果之發生又不違背其本意時，則屬刑法
    第13條第2項所規定間接故意之範疇，無復論以加重結果犯
    之餘地（最高法院90年度臺上字第6092號判決亦同此見解）
    。
  經查：
  (甲)被告甲○○、壬○○、癸○○、己○○、丑○○、卯○○、
    寅○○、辛○○、乙○○等人與其他參與本案之許軒同夥
    等人於案發當晚在舊果菜市場集合出發時，主觀上具有毀損
    他人器物及傷害他人之犯意聯絡，已如上述，自難以被告甲
    ○○、壬○○、癸○○、己○○、丑○○、卯○○、寅○○
    、辛○○、乙○○等人於其同夥毆打告訴人丙○○、被害人
    郭文正之過程中未全程參與，及並未實際動手而卸責。又其
    等既有毀損及傷害之犯意聯絡，即應對全部所發生之結果，
    共同負責，自無分別何人實際下手毀損、傷害，及現場器物
    之毀損、被害人何種傷勢係由共犯何人所為之必要。
  (乙)被告甲○○、壬○○、癸○○、己○○、丑○○、卯○○、
    寅○○、辛○○、乙○○等人共同基於傷害之犯意，夥眾前
    往告訴人丁○○住處尋仇、報復，推由證人許軒等部分共
    犯下手實施傷害行為，共同被告廖哲緯等人另行起意，萌生
    殺人之犯意聯絡而實施犯罪，致發生被害人郭文正死亡之結
    果，被告甲○○、壬○○、癸○○、己○○、丑○○、卯○
    ○、寅○○、辛○○、乙○○等人對於共同被告廖哲緯等人
    殺害被害人郭文正之殺人罪重罪部分，固無積極證據足認其
    等有犯意合致之情形，故不應對被告甲○○、壬○○、癸○
    ○、己○○、丑○○、卯○○、寅○○、辛○○、乙○○等
    人論以殺人罪，惟其等同行到場之人至少有37人，進入告訴
    人丁○○住處下手實施毀損、毆打之人約共有1、20人，且
    大多數人分持重達1、2公斤之鐵管或堅硬厚重之鋁質球棒、
    木棒、糞叉等兇器毆打被害人身體，則以多人之力共同以堅
    硬重物之棍棒、鐵管毆打被害人身體，參與之人又多為血氣
    方剛之年輕人，現場情況容易失控，被告甲○○、壬○○、
    癸○○、己○○、丑○○、卯○○、寅○○、辛○○、乙○
    ○等人並非無智識或無社會經驗之人，於其同夥毆打被害人
    時，既在場持鐵管參與實施部分毀損行為或在旁助勢，其等
    在客觀上顯可預見此種傷害行為將可能導致被害人遭毆打受
    有嚴重傷勢，而有發生死亡結果之危險，再依前開事證相互
    勾稽以觀，被告甲○○、壬○○、癸○○、己○○、丑○○
    、卯○○、寅○○、辛○○、乙○○共同基於傷害之犯意，
    糾眾前往告訴人丁○○住處尋仇、報復，自行或推由部分共
    同被告持鐵管、棍棒、糞叉等兇器毆打被害人郭文正身體，
    此種傷害行為導致被害人郭文正死亡結果，被告甲○○、壬
    ○○、癸○○、己○○、丑○○、卯○○、寅○○、辛○○
    、乙○○對此結果在客觀上亦有預見可能而不預見，且其所
    為均與被害人郭文正之死亡有相當之因果關係，而共同被告
    中所為之行為既在其等共同犯意聯絡範圍內，被告等自應對
    全部所發生之結果，共同負責。
  (9)末按刑法第283條所謂聚眾鬥毆，係指參與鬥毆之多數人，
    有隨時可以增加狀況者而言（最高法院28年上字第621號判
    例意旨參照），本案被告等人前去告訴人丁○○住處前，已
    先透過各方聯絡，在舊果菜市場集合，始共同前往告訴人丁
    ○○住處，並無隨時可以增加之狀況，自與聚眾鬥毆情形不
    合，附此敘明。
  (五)關於上開犯罪事實六部分：
  1.被告卯○○於案發當晚有與證人鍾任達、廖嘉偉及被告寅○
    ○等人一同搭車，跟隨許軒等人之車隊，前往命案現場等
    情，已可認定，業經敘述如上，此亦為被告卯○○、寅○○
    所知悉。然被告卯○○與寅○○於98年08月28日上午，同時
    到雲林地檢署應訊時，經承辦檢察官先行訊問被告卯○○，
    被告卯○○係供稱：案發當天我叫寅○○載我去西螺找朋友
    吳志豪，我借車子給他們，我不知道他們去那裡云云（見98
    偵2318號卷第100頁、第101頁），其後檢察官再先以被告身
    分訊問被告寅○○，復經轉換以證人身分訊問被告寅○○，
    於訊問前並已依刑事訴訟法第187條第1項、第181條規定告
    知相關權利及義務，被告寅○○於具結後猶證述：我載卯○
    ○去找他朋友吳志豪，是卯○○叫我載他到西螺燦坤附近，
    吳志豪在那裡等他云云（見98偵2318號卷第104頁），此有
    其2人之偵訊筆錄及被告寅○○之證人結文在卷可參，自可
    認定。而經檢察官當庭向被告寅○○質疑「為何有人說卯○
    ○有在車上，只有你說他不在車上？」，被告寅○○則向檢
    察官坦承「對不起，我欺騙你，我騙你說卯○○沒有在車上
    ，我錯了」等語（見98偵2318號卷第104頁），已自白有所
    偽證，復參酌其於原審進行準備程序時自白偽證犯罪一情（
    見98重訴11號卷一第261頁背面），足認被告寅○○就案發
    當晚被告卯○○之去向，確有故意虛偽證述之情形，堪可認
    定。是被告寅○○嗣於本院審理時，翻異前詞而辯稱：因檢
    察官偵訊時，時間過太久，被人家問時自己緊張，就會亂說
    話云云，及其辯護人辯稱：被告寅○○之前曾發生重大車禍
    ，腦部受有傷害，才會在偵訊時一時緊張講錯話，並無偽證
    之犯意云云，均毫不可採信。
  2.又關於被告卯○○於案發當晚是否與證人鍾任達、廖嘉偉及
    被告寅○○等人一同搭車前往命案現場，涉及被告卯○○是
    否有參與本案犯罪之判斷，自屬於案情有重要關係之事項，
    被告寅○○之辯護人辯稱：此非於案情有重要關係之事項，
    與偽證罪構成要件不符云云，難認可採。
  3.被告寅○○與卯○○2人於案發後，同時到檢察官面前應訊
    ，被告寅○○於與被告卯○○隔離訊問之情形下，就被告卯
    ○○於案發當晚之去向，所證述內容與被告卯○○大致相同
    ，所述「朋友吳志豪」又未曾有相關共犯陳述過，足見其2
    人於應訊前，顯已經過勾串，可予認定。被告卯○○否認與
    被告寅○○相互勾串，並非可採。按偽證罪係屬學說上所謂
    之「己手犯」，而「己手犯」之特徵即在於：正犯以外之人
    雖可對之加工，而成立該罪之幫助犯或教唆犯，但不得為該
    罪之間接正犯或共同正犯，亦即該罪之正犯行為唯有藉由正
    犯一己親手實施之，並無共同正犯可言，且數證人分別所為
    具結之效力，僅個別及於具結之各該證人，而不及於他證人
    ，故偽證罪僅得由一人實施，無法由數人共同實施之可能（
    司法院80年01月01日【81】廳刑一字第13529號函所附法律
    問題之研究意見參照）。查被告卯○○與寅○○於檢察官偵
    訊前固經勾串，但被告卯○○就其本身於案發當晚之去向所
    為陳述，係屬有關自己本身之事實，並非以證人身分證述有
    關「他人」之事實，就此部分被告卯○○應無法成立偽證罪
    之正犯；另就被告寅○○所為上開偽證犯行，依上開實務見
    解，被告卯○○無法與被告寅○○成立共同正犯，自應成立
    該罪之幫助犯或教唆犯，而衡酌被告寅○○所為上開偽證內
    容係屬有利於被告卯○○之事實，被告寅○○上開所為偽證
    犯行應係受被告卯○○之教唆而為，較符情理。是被告卯○
    ○應有於檢察官偵訊前，教唆被告寅○○為上開偽證犯行，
    應堪認定。又按被告在訴訟上固有緘默權，且受無罪推定之
    保障，不須舉證證明自己無罪，惟此均屬消極之不作為，如
    被告積極教唆他人偽證，為自己有利之供述，已逾越上揭法
    律對被告保障範圍，最高法院24年上字第4974號判例謂「犯
    人自行隱避，在刑法上既非處罰之行為，則教唆他人頂替自
    己，以便隱避，當然亦在不罰之列」，乃針對刑法第164條
    第2項頂替罪所作之解釋，尚不得比附援引，藉為教唆偽證
    罪之免責事由，最高法院97年臺上字第2162號判決要旨可資
    參照。是行為人積極教唆他人偽證，為自己有利之供述，尚
    非得予免責。故被告卯○○之辯護人辯稱：卯○○並無教唆
    寅○○偽證，縱使有教唆寅○○偽證，其行為欠缺期待可能
    性，應亦不構成教唆偽證罪云云，亦非可採。
  4.又公訴意旨固認被告寅○○所為上開偽證之時間係於98年08
    月28日09時31分許，然公訴意旨係以該案當日開始偵訊之時
    間為據，而被告寅○○係於當日檢察官依序訊問過證人鍾承
    恩、被告丑○○、辰○○、卯○○等人後再行訊問，但檢察
    官於訊問完被告卯○○之前第二位被告丑○○時，已是當日
    上午10時22分許（見98偵2318號卷第96頁），其後檢察官復
    經依序訊問被告辰○○、卯○○、寅○○，並於訊問完被告
    寅○○後諭令當庭逮捕，其時間為當日中午12時（見98偵23
    18號卷第106頁），則由上開時間推算，被告寅○○為上開
    偽證犯行之時間，應是於當日上午11時許左右，可予認定，
    上開公訴意旨所指被告寅○○偽證之時間，應是有所誤載，
    附予敘明。
  5.復被告寅○○於98年12月01日上午09時許，在本院第八法庭
    審理時到庭證述：卯○○在我們抵達案發現場前，就已經下
    車去找朋友志豪，並沒有跟我們一起到案發現場云云（見98
    重訴11號卷二第227頁背面、第228頁正面、第230頁正面、
    第233頁正面），此有該日審判筆錄及被告寅○○之證人結
    文在卷可參。被告寅○○於本院審理時所為上開證述，顯係
    迴護被告卯○○之虛偽證述，亦可認定。
  6.綜上，被告卯○○教唆被告寅○○於檢察官偵訊時為偽證，
    及被告寅○○於檢察官偵訊及本院審理時故為偽證犯行，應
    均堪認定。
  (六)綜上所述，本案被告甲○○、壬○○、癸○○、己○○、丑
    ○○、卯○○、寅○○、辛○○、乙○○所為傷害致死、毀
    損之犯行，另被告卯○○所為教唆偽證、被告寅○○所為偽
    證之犯行，均洵堪認定，本件事證已臻明確，應依法論科。
    至被告癸○○、壬○○及其辯護人聲請本院至案發現場履勘
    ，核無必要，併此敘明。
貳、論罪科刑之理由：
一、被告等人所犯之罪名：
  (一)被告甲○○、壬○○、癸○○、己○○、丑○○、卯○○、
    寅○○、辛○○、乙○○等人基於毀損之犯意聯絡，共同砸
    壞告訴人子○○、丁○○之車輛及告訴人丁○○之房屋門窗
    玻璃、冷氣機、屋內之電冰箱、電視機、電腦、水族箱等物
    ，核其等所為均係犯刑法第354條之毀損他人物品罪。
  (二)被告甲○○、壬○○、癸○○、己○○、丑○○、卯○○、
    寅○○、辛○○、乙○○等人，另基於傷害之犯意聯絡，而
    共同毆打被害人丙○○、郭文正，致被害人丙○○受有如犯
    罪事實欄六所載之傷害，並致被害人郭文正死亡，核其等所
    為均係犯刑法第277條第1項之普通傷害罪及同法第277條第2
    項前段之傷害致人於死罪。公訴意旨認其等係犯刑法第271
    條第1項殺人既遂罪、同條第2項殺人未遂罪，尚有未洽，其
    理由已敘述如上，惟因基本事實同一，自得變更起訴法條。
  (三)又被告寅○○所為犯罪事實六部分，核係犯刑法第168條之
    偽證罪。又被告寅○○雖有2次偽證行為，但均係在同一案
    件中，且偽證內容屬同一重要事項，復係侵害同一國家審判
    權之法益，應僅成立單一之偽證罪。被告卯○○所為犯罪事
    實六部分，則係犯刑法第29條第1項、第168條之教唆偽證罪
    ，其所犯教唆偽證罪，應依刑法第29條第2項，依其所教唆
    之偽證罪處罰之；公訴人認其係犯同法第168條偽證罪之共
    同正犯，尚有未洽，惟基本事實同一，亦得變更起訴法條。
二、被告甲○○、壬○○、癸○○、己○○、丑○○、卯○○、
    寅○○、辛○○、乙○○等人與許軒同夥等共至少37人間
    ，就上開毀損他人物品、傷害被害人丙○○、郭文正等人之
    犯行間，均有犯意聯絡及行為分擔，均為共同正犯；且上開
    傷害行為於客觀上有致被害人郭文正受傷致死之可能，在客
    觀上亦能預見而不預見，被告甲○○、壬○○、癸○○、己
    ○○、丑○○、卯○○、寅○○、辛○○、乙○○等人對於
    該傷害行為致被害人郭文正死亡之加重結果，亦應共同負責
    。
三、被告甲○○、壬○○、癸○○、己○○、丑○○、卯○○、
    寅○○、辛○○、乙○○等人以一傷害行為同時侵害被害人
    丙○○、郭文正之個人法益，均為想像競合犯，應依刑法第
    55條之規定，從較重之傷害致人於死罪處斷。
四、被告甲○○、壬○○、癸○○、己○○、丑○○、辛○○、
    乙○○等人等人所犯上開毀損他人物品罪、傷害致人於死罪
    ，犯意各別，行為互殊，均應予分論併罰之。被告寅○○、
    卯○○所犯上開毀損他人物品罪、傷害致人於死罪、偽證罪
    ，犯意各別，行為互殊，亦應予分論併罰之。
五、按兒童及少年福利法已於92年05月28日制定公布，並於同年
    月30日生效，其第70條第1項前段規定：成年人教唆、幫助
    或利用兒童及少年犯罪或與之共同實施犯罪或故意對其犯罪
    者，加重其刑至二分之一。此項規定為少年事件處理法第85
    條第1項之特別規定，依後法優於前法，特別法優於普通法
    之法律適用原則，自應優先於少年事件處理法適用。查被告
    甲○○（77年5月18日生）、壬○○（73年1月7日生）、癸
    ○○（76年12月28日生）、丑○○（75年5月18日生）、卯
    ○○（76年11月29日生）、寅○○（74年7月12日生）、辛
    ○○（77年9月10日）、乙○○（71年6月12日生）等人於行
    為時均為成年人，有各該被告年籍資料並供明在卷可稽，其
    等成年人與少年許○維、少年廖○智共同實施上開毀損他人
    物品及傷害致人於死之犯行，係成年人與少年共同實施毀損
    他人物品罪及傷害致人於死罪，應分別依兒童及少年福利法
    第70條第1項前段規定，加重其刑，惟傷害致人於死罪之法
    定刑為無期徒刑部分不得加重。
六、按刑法第172 條自白減免之規定，並不專在獎勵犯罪人之悛
    悔，而要在引起偵查或審判機關之易於發現真實，故不論該
    被告之自白在審判前或審判中，自動或被動，簡單或詳細，
    一次或二次以上，並其自白後有無翻異，苟其自白在所偽證
    之案件裁判確定以前，即應依該條規定減免其刑，最高法院
    89年臺上字第3824號判決意旨可資參照。本件被告寅○○於
    犯偽證罪後，於所虛偽陳述之本案裁判確定前，業已自白犯
    罪（見98偵2318號卷第104頁、98重訴11號卷一第261頁背面
    ），雖其嗣於本院審理時復翻異而為被告卯○○有利之虛偽
    證述，惟依上開實務見解，仍應依刑法第172條規定就其所
    犯偽證罪部分減輕其刑。
七、被告寅○○於原審審理到庭作證時，就被告卯○○於案發當
    晚是否一同搭車前往案發現場一情，固亦有偽證行為，惟該
    次偽證與其被起訴於檢察官偵訊時所為偽證犯行，因屬同一
    案件，祇侵害一個法益，雖有2次偽證，僅成立1個偽證罪（
    最高法院69年臺上字第1633號判決意旨參照），其於原審審
    理時所為偽證犯行，亦為起訴效力所及，本院自應一併予以
    審究，附予敘明。
八、按刑事審判之量刑，在於實現刑罰權之分配正義。故法院對
    有罪之被告科刑，應符合罪刑相當之原則，使罰當其罪，以
    契合人民之法律感情。被告壬○○、己○○、丑○○、辛○
    ○於行為時，或未成年，或年紀尚輕，因年少而智慮淺薄，
    血氣方剛，未能思及暴力並非排難解紛之方法，僅因一時逞
    強衝動，均因受友人之邀而參與本案，未能權衡利害輕重，
    雖原意僅在傷害被害人，卻觸犯傷害致人於死罪之重典，而
    其等於案發當時並未有持兇器攻擊被害人或砸毀現場他人器
    物之行為，僅因集體行動之盲從心理，始肇致本案犯行，而
    於本院審理時分別賠償被害人家屬新臺幣30萬元（辛○○、
    壬○○）、40萬元（己○○）、55萬元（丑○○）（見本院
    卷一第270頁、271頁、卷二第45頁），被害人家屬亦表示對
    其等依刑法第59條規定酌減其刑，本院依罪刑相當之原則，
    實難認應處以重罰，衡情如均處以最低法定刑有期徒刑7年
    或7年1月，在客觀上足以引起一般同情，而有情輕法重之嫌
    ，足認其等犯罪之情狀顯堪憫恕，爰均依刑法第59條之規定
    ，就其等所犯傷害致人於死罪部分酌量減輕其刑。
參、本院撤銷改判及維持原判決之理由
一、撤銷改判部分【即關於甲○○、壬○○、癸○○、己○○、
    丑○○、卯○○、寅○○、辛○○、乙○○犯傷害致人於死
    罪部分暨定執行部分】
  (一)原審認被告甲○○等人此部分之犯行罪證明確，予以論罪科
    刑，固非無見。惟查：
  (1)原判決犯罪事實認證人許軒、鍾照乾與廖哲緯係基於共同
    殺人之犯意聯絡，並於理由中認定，惟於理由又認定被告
    甲○○等人與證人許軒等就傷害犯行應論以共同正犯，致
    理由前後不符，容有未洽。
  (2)原判決未及審酌被告壬○○、己○○、丑○○、辛○○業已
    賠償被害人家屬，被害人家屬亦具狀或當庭表示應對其等依
    刑法第59條規定酌減其刑，亦有未合。
  (二)被告甲○○、壬○○、癸○○、己○○、丑○○、卯○○、
    寅○○、辛○○、乙○○上訴否認有傷害郭文正之犯意聯絡
    ，雖均無理由，惟原判決此部分既有前開可議之處，即屬無
    可維持，自應由本院將原判決關於此部分暨定應執行刑部分
    均予以撤銷改判。爰審酌被告甲○○、壬○○、癸○○、己
    ○○、丑○○、卯○○、辛○○等人未曾有經法院判刑確定
    之前科，被告寅○○曾有妨害自由之前科，被告乙○○曾有
    強盜之前科，有其等臺灣高等法院被告前案紀錄表在卷可憑
    ，其等年紀尚輕，年輕氣盛，與被害人丙○○、丁○○、郭
    文正、子○○等人素不相識，僅因友人邀集尋仇、打架，即
    參與犯案，且於案發當晚，在舊果菜市場聚集數十人及10餘
    部車輛後，在冬天深夜大多數鄉村居民都已睡覺休息之時刻
    ，同夥猶持鐵管、球棒、鋁棒、糞叉、西瓜刀等大量兇器，
    前往告訴人丁○○住處尋仇，不分青紅皂白，即砸毀現場停
    放之全部車輛、房屋玻璃及電器設備、器物等，恃眾逞強，
    暴力行兇，行態囂張，造成被害人之財物損失嚴重，又逼迫
    被害人開門，對被害人丙○○、郭文正等人群起毆打行兇，
    傷及無辜之被害人郭文正，致被害人丙○○受有手腳、身體
    多處骨折、多處擦傷、瘀腫，被害人郭文正則受有頭、背、
    臀及四肢多處且多種鈍器傷，所受傷害程度嚴重，被害人郭
    文正更因頭部後腦遭到毆打重創，於到達醫院急救前即已不
    治死亡，由其等受傷情形，可知被告同夥多人下手兇狠，嚴
    重破壞社會治安，惡性非輕，及於原審及本院審理時，僅被
    告甲○○坦承分擔毀損犯行，其餘被告則否認分擔毀損或打
    人之行為，犯後態度並非良好，及被告等人多在新舊果菜市
    場搬運送菜、送貨，本案被告等人之教育、智識程度非高，
    暨被告等人於犯罪後態度，除被告壬○○、己○○、丑○○
    、辛○○外，其餘被告亦未與被害人郭文正之家屬等人積極
    達成民事和解等一切情狀，分別量處如主文第二項至第七項
    所示之刑。至於公訴人請求就被告甲○○、壬○○、癸○○
    、己○○、辛○○、乙○○等人判處有期徒刑12年，就被告
    丑○○、卯○○、寅○○判處有期徒刑13年，因本院認定其
    等所犯罪名與公訴人之認定並非完全一致，公訴人上開具體
    求刑難認可採。
  (三)扣案如附表編號六所示刀鞘1支，係共犯被告鍾承恩所有，
    業據其供述在卷（見98重訴5號卷二第176頁），另扣案編號
    七所示撞球桿1支，係共犯被告曾俊吉所有，亦據其供稱在
    卷（見98重訴5號卷三第134頁正面），均為供本案傷害致人
    於死犯行所用之物，應依刑法第38條第1項第2款規定及共同
    正犯共同責任原則，於被告甲○○、壬○○、癸○○、己○
    ○、丑○○、卯○○、寅○○、辛○○、乙○○所犯傷害致
    人於死罪項下各併予宣告沒收。至扣案如附表編號一至五、
    編號八所示之球棒3支、鐵管3支，雖係供被告等人犯本案所
    用之物，但無法證明係本案被告或其他共犯所有，爰均不予
    宣告沒收。另共犯廖哲緯用以殺害被害人郭文正之糞叉及鐵
    管各1支、少年許○維、廖○智持以犯案之鐵管各1支、被告
    甲○○持以犯案之鋁棒1支，均未扣案，該糞叉及鐵管亦無
    證據顯示為共同被告或其他共犯所有，亦均不予宣告沒收。
二、上訴駁回部分【即甲○○、壬○○、癸○○、己○○、丑○
    ○、辛○○、乙○○被訴犯毀損罪上訴部分、卯○○被訴犯
    毀損罪、教唆犯偽證罪上訴部分、寅○○被訴犯毀損罪、犯
    偽證罪上訴部分】
(一)、原審就被告甲○○、壬○○、癸○○、己○○、丑○○、辛
    ○○、乙○○犯毀損罪、卯○○犯毀損罪、教唆犯偽證罪、
    寅○○犯毀損罪、偽證罪部分犯行罪證明確，因而適用刑法
    第28條、第29條第1項、第2項、第55條、第168條、第172條
    、第354條、兒童及少年福利法第70條第1項前段、刑法施行
    法第1條之1之規定，並審酌被告甲○○、壬○○、癸○○、
    己○○、丑○○、卯○○、辛○○等人未曾有經法院判刑確
    定之前科，被告寅○○曾有妨害自由之前科，被告乙○○曾
    有強盜之前科，有其等臺灣高等法院被告前案紀錄表在卷可
    憑，其等年紀尚輕，年輕氣盛，與被害人丙○○、丁○○、
    郭文正、子○○等人素不相識，僅因友人邀集尋仇、打架，
    即參與犯案，且於案發當晚，在舊果菜市場聚集數十人及10
    餘部車輛後，在冬天深夜大多數鄉村居民都已睡覺休息之時
    刻，同夥猶持鐵管、球棒、鋁棒、糞叉、西瓜刀等大量兇器
    ，前往告訴人丁○○住處尋仇，不分青紅皂白，即砸毀現場
    停放之全部車輛、房屋玻璃及電器設備、器物等，恃眾逞強
    ，暴力行兇，行態囂張，造成被害人之財物損失嚴重，惡性
    非輕，另被告卯○○與寅○○於案發後，在檢察官偵訊前，
    相互勾串，被告卯○○為脫免刑責，復教唆被告寅○○為偽
    證之犯行，妨害國家司法權行使之正確性，被告寅○○雖曾
    自白偽證犯行，但於本院審理時又為偽證行為，及於原審及
    本院審理時，僅被告甲○○坦承分擔毀損犯行，其餘被告則
    否認分擔毀損或打人之行為，犯後態度並非良好，及被告等
    人多在新舊果菜市場搬運送菜、送貨，本案被告等人之教育
    、智識程度非高，暨被告等人於犯罪後態度等一切情狀，就
    所犯毀損罪部分分別量處有期徒刑七月（甲○○）、六月（
    卯○○）、五月（壬○○、癸○○、丑○○、辛○○、乙○
    ○、寅○○）、四月（己○○），被告卯○○所犯教唆犯偽
    證罪部分，量處有期徒刑七月，被告寅○○所犯偽證罪部分
    ，量處有期徒刑五月，經核認事用法並無不合，量刑亦稱允
    當。
(二)、被告甲○○、壬○○、癸○○、己○○、丑○○、辛○○、
    乙○○、卯○○、寅○○上訴意旨（除寅○○坦承犯偽證罪
    外）均否認此部分犯行，指摘原判決此部分不當，非有理由
    ，均應予駁回，並就被告甲○○、壬○○、癸○○、己○○
    、丑○○、辛○○、乙○○、卯○○、寅○○此部分與上開
    撤銷改判所處之刑，分別就有期徒刑部分定應執行刑如主文
    第九項至十四項所示。
丙、不另為公訴不受理部分：
一、公訴意旨略以：被告甲○○、壬○○、癸○○、己○○、丑
    ○○、卯○○、寅○○、辛○○、乙○○與許軒同夥等人
    於98年01月07日23時40分（公訴意旨誤為10分）許，前往告
    訴人丁○○住處後，其等乃隨即分持手中鐵管、糞叉、棒球
    棍、鋁管等物，共同砸毀停在該處告訴人戊○○（被害人郭
    文正之妻）所有、被害人郭文正使用之車牌號碼B9-5289號
    自用小客車，因認被告甲○○、壬○○、癸○○、己○○、
    丑○○、卯○○、寅○○、辛○○、乙○○等人涉犯刑法第
    354條之毀損器物罪嫌云云。
二、按告訴乃論之罪，告訴人於第一審辯論終結前，得撤回其告
    訴；又告訴經撤回者，法院應諭知不受理之判決，刑事訴訟
    法第238條第1項、第303條第3款分別定有明文。
三、經查，公訴意旨認被告甲○○、壬○○、癸○○、己○○、
    丑○○、卯○○、寅○○、辛○○、乙○○等人就毀損上開
    告訴人戊○○所有自用小客車部分之行為係犯刑法第354條
    之毀損器物罪，而該罪依同法第357條規定，須告訴乃論。
    茲據告訴人戊○○於本案辯論終結前當庭撤回告訴（見98重
    訴5號卷六第92頁背面），業經記明筆錄在卷可憑，揆諸前
    揭規定，此部分本應諭知不受理之判決，然公訴人認此部分
    與上開起訴論罪科刑中之毀損部分，具有想像競合犯之裁判
    上一罪關係，爰不另為公訴不受理之諭知。
丁、不另為無罪諭知部分（被訴傷害少年林泊諺部分）：
一、公訴意旨略以：被告甲○○、壬○○、癸○○、己○○、丑
    ○○、卯○○、寅○○、辛○○、乙○○與許軒同夥等人
    可預見持棍棒砸毀窗戶玻璃力量之大，玻璃破裂碎片必會隨
    之飛濺，割傷屋內之人，仍不違背其本意，竟為圖報復，仍
    共同基於傷害之未必故意，於98年01月07日晚間23時10分許
    後，抵達告訴人丁○○住處後，隨即分持手中棍棒等物衝上
    前，砸毀告訴人丁○○上開房屋窗戶玻璃，致該房屋窗戶玻
    璃碎片飛濺，造成躲在屋內之告訴人丁○○之子少年林泊諺
    受有頭皮撕裂傷之傷害，因認本案被告等人另涉犯刑法第27
    7條第1項之傷害罪嫌。
二、按犯罪事實應依證據認定之，無證據不得認定犯罪事實；不
    能證明被告犯罪者，應諭知無罪之判決，刑事訴訟法第154
    條第2項、第301條第1項分別定有明文。又按刑法上之未必
    故意（又稱間接故意），乃指行為人對於構成犯罪之事實，
    預見其發生而其發生並不違背其本意者而言，刑法第13條第
    2項定有明文；故所謂未必故意，乃對於犯罪構成事實「認
    識」與「容忍」之故意，行為人主觀上必對於構成要件之實
    現有所預見，而聽任其發展，終致發生構成要件該當之結果
    ，或實現法定構成要件之心態，方得成立。
三、公訴人認本案被告甲○○、壬○○、癸○○、己○○、丑○
    ○、卯○○、寅○○、辛○○、乙○○等人涉犯上開傷害少
    年林泊諺罪嫌，無非係以：(一)告訴人丁○○於警詢、偵訊之
    證述；(二)被害人林泊諺於臺大醫院雲林分院之診斷證明書；
    (三)告訴人丁○○住處房屋之窗戶玻璃遭砸破之照片；(四)扣案
    之棒球棍、撞球桿、鐵管等物為其主要論據。而訊據被告甲
    ○○、壬○○、癸○○、己○○、丑○○、卯○○、寅○○
    、辛○○、乙○○等人均否認公訴人所指傷害少年林泊諺之
    犯行，被告甲○○辯稱：打破房屋玻璃時，並未預見玻璃會
    飛濺傷害到屋內之人等語；被告壬○○、癸○○、己○○、
    丑○○、卯○○、寅○○、辛○○、乙○○等人則辯稱：並
    未與其他被告有毀損或傷害之犯意聯絡或行為分擔云云。
四、經查：
  (一)告訴人丁○○於98年01月15日偵訊時證述：發生當時晚上11
    點多，我聽到玻璃一直被砸破，並有吵雜的聲音，我大兒子
    因為在睡覺，被告等人在外面砸窗戶，我小孩就被玻璃割傷
    等語（見98偵256號卷二第32頁）；嗣於98年06月12日警詢
    亦證述：我提傷害告訴的部分，就是被告等人於大肆砸毀破
    壞時，我兒子林泊諺有被玻璃碎片砸傷送醫等語（見98偵35
    18號卷第133頁）。固證述被害人林泊諺遭共同被告許軒
    同夥等人砸破窗戶玻璃而受有頭皮撕裂傷之傷害。復有被害
    人林泊諺於臺大醫院雲林分院之診斷證明書及病歷資料等在
    卷可參（見98重訴5號卷五第177頁、卷六第232頁至第236頁
    ）。是被害人林泊諺遭共同被告許軒同夥等人砸毀住家房
    屋之窗戶玻璃，因而受傷一情，應可認定。惟有疑問者係被
    告甲○○、壬○○、癸○○、己○○、丑○○、卯○○、寅
    ○○、辛○○、乙○○等人對於砸破房屋窗戶玻璃造成被害
    人林泊諺之受傷是否有預見？如有預見，是否不違背其等之
    本意？
  (二)觀之被害人丁○○及其妻兒睡覺之房屋（即案發現場庭院廣
    場旁之住家，並非告訴人丙○○、郭文正所處之客廳及旁邊
    之神明廳），於案發當時，該房屋窗戶內之窗簾均已放下，
    窗戶已被窗簾覆蓋，由屋外尚無法看見屋內之情形，此有現
    場照片在卷可參（見相驗卷第20頁上方照片、98偵256號卷
    一第54頁上方照片、98年度少調字第127號卷第59頁至第67
    頁），被告甲○○、壬○○、癸○○、己○○、丑○○、卯
    ○○、寅○○、辛○○、乙○○與許軒同夥等數十人當時
    是否能預見屋內之人員情形，已非無疑；又於案發當時，縱
    使自屋外砸破該房屋之窗戶玻璃，因該房屋之窗戶內均有窗
    簾遮擋，理應不致於使破碎之窗戶玻璃向屋內四處飛濺而傷
    及躲在窗簾後方之人，是難認被告甲○○、壬○○、癸○○
    、己○○、丑○○、卯○○、寅○○、辛○○、乙○○等人
    對於持棍棒等兇器砸破該房屋窗戶之玻璃時，可預見該玻璃
    破裂之碎片會隨之飛濺，而割傷屋內之人。
  (三)又證人廖玉德於偵訊時證述：許軒在舊果菜市場說如果看
    到身體比較胖的就打等語（見98偵256號卷三第78頁）；於
    本院審理時證稱：在舊果菜市場時，許軒有來我們車子，
    說看到「大胖仔」（台語）就打等語（見98重訴5號卷三第3
    01頁正面）。證人王瑞賓於偵訊時證述：要出發前，黑輪在
    集合地點有說不要動到他的家人等語（見98偵256號卷六第
    73頁）；於本院審理時亦證稱：在舊果菜市場時，許軒有
    叫我們去的時候看到對方的父母、妻兒不能動到等語（見98
    重訴5號卷四第133頁背面、第134頁正面）。證人林建興於
    本院審理時證稱：許軒出發時有說打的對象都是胖胖的等
    語（見98重訴5號卷四第237頁背面）。足見被告甲○○、壬
    ○○、癸○○、己○○、丑○○、卯○○、寅○○、辛○○
    、乙○○與許軒同夥等數十人於案發當時係鎖定胖胖的人
    為報復對象，證人許軒於舊果菜市場集合時，並曾說不要
    傷及告訴人丁○○或丙○○等人之父母、妻兒等家人。是被
    告甲○○、壬○○、癸○○、己○○、丑○○、卯○○、寅
    ○○、辛○○、乙○○與許軒同夥等人應無傷害告訴人丁
    ○○之兒子林泊諺之本意。
  (四)由上可知，被告甲○○、壬○○、癸○○、己○○、丑○○
    、卯○○、寅○○、辛○○、乙○○與許軒同夥等人對於
    其等於案發當時，因砸破窗戶玻璃，致被害人林泊諺受有頭
    皮撕裂傷之傷害，尚難認具有未必故意。是被害人林泊諺之
    受傷，應係行為人於過失情狀下所造成，然公訴人並未舉證
    證明係因何位共犯砸毀該房屋之窗戶玻璃時，致傷及被害人
    林泊諺，要難令被告甲○○、壬○○、癸○○、己○○、丑
    ○○、卯○○、寅○○、辛○○、乙○○等人就此部分均負
    過失傷害之罪責。被告甲○○、壬○○、癸○○、己○○、
    丑○○、卯○○、寅○○、辛○○、乙○○等人之此部分犯
    行尚難認為可以成立。
  (五)綜上所述，公訴意旨所指被告甲○○、壬○○、癸○○、己
    ○○、丑○○、卯○○、寅○○、辛○○、乙○○等人基於
    未必故意而傷害少年林泊諺，尚難認可以成立，揆諸上開說
    明，被告甲○○、壬○○、癸○○、己○○、丑○○、卯○
    ○、寅○○、辛○○、乙○○等人此部分犯罪均尚屬不能證
    明，本應為無罪之諭知，惟公訴意旨認此部分與上開判決有
    罪之毀損他人器物部分為想像競合犯之裁判上一罪關係，爰
    不另為無罪之諭知，併此敘明。
戊、被告辰○○部分：
一、公訴意旨略以：被告辰○○在雲林縣西螺果菜市場擔任蔬菜
    搬運工。於98年01月06日16時許，張文通、丙○○、丁○○
    及鍾照乾等人至西螺果菜市場行政大樓2樓欲談和解事宜，
    丁○○與鍾照乾因一言不合遂先下樓，鍾照乾乃糾集許軒
    、鄧耀祖、辰○○、廖奕奎等人手持鐵管與丁○○、丙○○
    、林文典互毆，鍾照乾、林文典並因而受傷住院（上開傷害
    均未據告訴）。事後，鍾照乾、許軒乃心有不甘，亟思報
    仇，許軒遂於同年月07日傍晚，先找鍾任達、辰○○、曾
    俊吉，並由鍾任達詢明廖培翔知悉對方之住處前有豬舍後有
    鴿舍後，一同前往雲林縣西螺鎮東興里頂崙36之2號確認丁
    ○○之住處。鍾照乾、許軒並於同日22時30分許，在雲林
    縣西螺果菜市場（建興市場），糾集被告辰○○等共數十人
    ，均持鐵管、糞叉、棒球棍、鋁管、西瓜刀等兇器，共搭乘
    16部自小客車、小貨車，前往丁○○上開住處，欲向丁○○
    、丙○○尋仇。被告辰○○明知鐵管、糞叉、鋁管、西瓜刀
    等物，均屬金屬製品，質地堅硬，另棒球棍雖非金屬製品，
    但質地亦屬堅實厚重，至西瓜刀則刀鋒銳利，如持上開物品
    重擊或砍打人之頭、胸、背部等身體要害，足以致人於死，
    另亦明知在眾人圍毆一人之情形下，多數之一方往往因仗恃
    人多而氣焰囂張，以致情緒激昂，喪失理性，因而枉顧人命
    ，下手不知節制，造成被害人死亡之結果，且可預見持棍棒
    砸毀窗戶玻璃力量之大，玻璃破裂碎片必會隨之飛濺，割傷
    屋內之人，仍不違背其本意，竟為圖報復，仍共同基於殺人
    、毀損之犯意聯絡，共同加入為鍾照乾、許軒向丁○○、
    丙○○討回公道之列。適有丙○○、廖永標、廖銀棟、郭文
    正一同前往臺大醫院雲林分院探視林文典後，於同日23時10
    分許，至丁○○上開住處旁豬舍之休息室喝酒聊天，郭文正
    並找友人子○○（綽號「菇爺」、「三哥」）至該休息室，
    廖永標與廖銀棟隨後先離開。許軒與被告辰○○等數十人
    ，在抵達丁○○上開住處後，因見郭文正身材與丁○○近似
    ，竟誤認郭文正為丁○○，其等乃隨即分持手中棍棒等物衝
    上前，砸毀停在該處郭文正之妻戊○○所有、郭文正使用之
    車牌號碼B9-5289號自小客車、子○○使用之車牌號碼1513-
    SG號自小貨車、丙○○之車牌號碼NVB-616號重機車（毀損
    丙○○部分，業據撤回告訴）、丁○○之車牌號碼7R-9538
    號自小客車，及丁○○上開房屋窗戶玻璃、魚缸、電視、冷
    氣機等物，致令不堪用，足生損害於戊○○、子○○、丁○
    ○，以逼迫丙○○等開門談判，廖培翔並向子○○喊話，勸
    子○○開門、不會為難他，子○○因而開門，由廖培翔摟住
    離開該休息室，郭文正見許軒等數十人人數眾多欲逃離現
    場，許軒及被告辰○○等數十人明知頭部與身體為人體極
    為脆弱之部位，卻仍持上開棍棒衝向丙○○及郭文正，共同
    毆打丙○○及郭文正之頭部及身體，郭文正逃離該休息室後
    ，許軒與被告辰○○等數十人仍持上開棍棒持續毆打郭文
    正之頭部及身體，丙○○及郭文正因不敵眾人之毆擊而分別
    在該休息室及庭院廣場倒地不起，許軒與被告辰○○等數
    十人聽聞有人喊警察來了始罷手四散逃逸。而郭文正、丙○
    ○雖經送醫急救，郭文正仍因頭、背、臀及四肢多處且多種
    鈍器傷，致枕骨、頂骨及額骨骨折，小腦、腦幹、右顳葉底
    部及左額葉前端蜘蛛網下腔出血及腦挫傷，因而神經性休克
    ，於到院前即已死亡；丙○○則因遭棍棒毆打頭部時以手護
    頭，始倖免於一死，因而受有左側鷹嘴突開放性骨折、左側
    第5掌骨骨折及右側第2、5掌骨骨折、右側第4、5指骨骨折
    及右側尺骨粉碎性骨折、左腳第2、3、4、5蹠骨骨折、多處
    擦傷之傷害，該房屋窗戶玻璃碎片飛濺，並造成躲在屋內之
    丁○○之子林○諺受有頭皮撕裂傷之傷害。經警循線追查，
    發現曾俊吉之左腳踝有新傷痕、衣著留有案發現場之玻璃碎
    片，曾俊吉方供出鍾照乾、許軒等人因而查獲。因認被告
    辰○○涉犯刑法第271條第1項殺人既遂罪、同條第2項殺人
    未遂罪云云。
二、按犯罪事實應依證據認定之，無證據不得認定犯罪事實；不
    能證明被告犯罪者，應諭知無罪之判決，刑事訴訟法第154
    條第2項、第301條第1項分別定有明文。又犯罪事實之認定
    ，應憑證據，如未能發現相當證據，或證據不足以證明，自
    不能以推測或擬制之方法，以為裁判基礎。而認定不利於被
    告之事實，須依積極證據，茍積極之證據不足為不利於被告
    事實之認定時，即應為有利於被告之認定，更不必有何有利
    之證據；被告否認犯罪事實所持之辯解，縱屬不能成立，仍
    非有積極證據足以證明其犯罪行為，不能遽為有罪之認定，
    最高法院著有30年上字第816號、30年上字第1831號判例甚
    明。另刑事訴訟法第161條已於91年2月8日修正公布，其第1
    項規定：檢察官就被告犯罪事實，應負舉證責任，並指出證
    明之方法。因此，檢察官對於起訴之犯罪事實，應負提出證
    據及說服之實質舉證責任。倘其所提出之證據，不足為被告
    有罪之積極證明，或其指出證明之方法，無從說服法院以形
    成被告有罪之心證，基於無罪推定之原則，自應為被告無罪
    判決之諭知，最高法院亦著有92年臺上字第128號判例意旨
    可資參照。
三、公訴人認被告辰○○涉犯上開罪嫌無非係以：1.被告甲○○
    、壬○○、癸○○、己○○等人於警詢、偵訊之供述及結證
    ；2.被告丑○○、辰○○、卯○○、寅○○、辛○○、乙○
    ○等人於偵訊、聲押庭之供述及結證；3.證人即共犯許軒
    、鍾承恩、王瑞賓、少年許○維、少年廖○智等人於警詢、
    偵訊、聲押庭、少年法庭之供述及結證；4.證人即共犯鍾照
    乾、鄧耀祖、曾俊吉、沈朝禎、廖培翔、鍾任達、廖玉德、
    廖奕奎、廖哲緯、廖嘉偉、李哲銳、廖晨凱、顏國祐、余信
    勳、薛凱元、林建興等人於警詢、偵訊、聲押庭之供述及結
    證；5.證人即告訴人丙○○、丁○○等人於警詢、偵訊之指
    述；6.證人即告訴人子○○、戊○○之指述；7.證人張文通
    於警詢之證述；8.證人廖文明於偵訊之結證；9.慈愛綜合醫
    院診斷證明書、臺灣雲林地方法院檢察署相驗筆錄、相驗照
    片、解剖照片、法務部法醫研究所98壹剖字第0981100089號
    解剖報告書、98醫鑑字第0981100184號鑑定報告書；10.告訴
    人丙○○之佛教慈濟綜合醫院大林分院醫療診斷證明書；11.
    被害人林泊諺之臺大醫院雲林分院診斷證明書；12.雲林縣警
    察局鑑識課刑案現場勘查報告、現場及蒐證照片64紙、扣案
    之棒球棍、撞球桿、鐵管；13.內政部警政署刑事警察局98年
    03月18日刑鑑字第0980015287號鑑定書、路口監視器光碟行
    經路線圖；14.被告、共犯等之行動電話雙向通聯紀錄光碟、
    現場之基地台位置圖等為其主要論據。而訊之被告辰○○則
    堅決否認有何共同毀損他人器物、傷害被害人郭文正致人於
    死、傷害被害人丙○○之身體、傷害少年林泊諺身體等犯行
    ，辯稱：案發當天晚上，我跟我老闆王承文出車去北部送貨
    ，並沒有與同案被告許軒等人一同前去命案現場參與犯案
    ，也沒有與被告許軒等人有傷害、殺人或毀損的犯意聯絡
    或行為分擔等語。其辯護人則辯稱：被告辰○○於98年01月
    07日傍晚，雖有與鍾任達一同搭上許軒所駕駛的車，前往
    告訴人丁○○住處附近，但不代表被告辰○○即有參與當晚
    犯行之犯意聯絡或行為分擔；且被告辰○○於案發當晚，並
    未在果菜市場集合及前往丁○○住處等語。
四、經查：
  (一)檢察官所提出於案發當日晚間，前往舊果菜市場集結，及一
    同前往命案現場之共同被告許軒、鍾照乾、鄧耀祖、曾俊
    吉、廖培翔、鍾任達、廖奕奎、廖哲緯、李哲銳、廖玉德、
    鍾承恩、廖嘉偉、沈朝禎、廖晨凱、王瑞賓、顏國祐、薛凱
    元、余信勳、林建興、甲○○、壬○○、癸○○、己○○、
    丑○○、卯○○、寅○○、辛○○、乙○○、少年許○維、
    少年廖○智等人，及自承於案發當晚有與被告辛○○隨同前
    往舊果菜市場及命案現場之證人陳永維，均未曾證述有看見
    被告辰○○於案發當晚，在舊果菜市場集結及出現在命案現
    場，自難認被告辰○○有在案發當晚在舊果菜市場集結及隨
    同許軒等人前往命案現場參與之情形。
  (二)被告辰○○請求傳喚之證人王承文於原審審理時固證述：辰
    ○○是我聘僱的工人，他主要工作是收貨跟跟車，在今年（
    98年）年初01月多，有聽聞西螺果菜市場那裡有一件打架事
    件，我們工作疊完貨，要上臺北在半路時，人家打電話過來
    講說西螺這邊有人打死人了，大概晚上11、12點了吧，我們
    出車時差不多09點半，那天辰○○、林承旺有跟我一起送貨
    去臺北，到隔天的05、06點才回到西螺云云（見98重訴11號
    卷三第157頁背面至第158頁背面）。惟其到庭作證係98年12
    月21日，距離案發當日已將近1年之久，是否能明確記憶，
    已非無疑。又證人王承文於本院審理時證述：那天來回臺北
    的開車過程，辰○○沒有拿手機，因他那天沒有帶手機上車
    ，他老婆打我的電話，問他有沒有跟車，所以我知道他沒帶
    手機，他老婆是晚上10點多打的，而我就拿給辰○○聽了云
    云（見98重訴11號卷三第161頁背面、第162頁正面），但被
    告辰○○於偵訊時供稱：案發時我使用的0000000000號手機
    有跟著我去臺北等語（見98偵2318號卷第97頁）；於原審審
    理時復供述：那天晚上從雲林到臺北再回來雲林的過程，我
    並沒有接到任何人的電話，因為那時候手機都沒電了，在這
    送貨過程，都沒有使用到手機聯絡云云（見98重訴11號卷三
    第156頁背面），核與證人王承文上開證述不符。且該00000
    00000號電話之基地臺於案發當日22時46分許、48分許、50
    分許，仍出現在舊果菜市場附近之西螺鎮○○○路178號7樓
    ，有該行動電話之通聯紀錄可參，足見被告辰○○所辯稱及
    證人王承文所證述：於案發當晚辰○○有跟車去臺北送貨云
    云，應非可採。然被告否認犯罪事實所持之辯解，縱屬不能
    成立，仍非有積極證據足以證明其犯罪行為，不能遽認為有
    罪之認定。本件被告辰○○否認犯罪事實所持之辯解，縱不
    能成立，但尚難僅以被告辰○○持用之行動電話基地臺，於
    案發當晚出現在舊果菜市場附近，即認被告辰○○有到舊果
    菜市場與許軒等人會合參與本案，檢察官復未提出其他積
    極證據，足以證明被告辰○○於案發當晚有前往舊果菜市場
    集結，自難認被告辰○○與許軒同夥等人於案發當晚，在
    舊果菜市場，有何犯罪之犯意聯絡。
  (三)另被告辰○○固於案發當日16時30分許，與證人鍾任達、曾
    俊吉共同搭乘證人許軒所駕駛車輛，前往尋找告訴人丁○
    ○住處。惟證人許軒於原審審理時證述：當天是問鍾任達
    ，才知道丁○○住處的，辰○○是在菜市場遇到時，他跟鍾
    任達在一起，所以跟著一起去，在車上他都跟鍾任達聊天講
    話，並沒有提供我們什麼意見，或是幫上什麼忙，也沒有跟
    我說到話等語（見98重訴11號卷二第237頁背面至第239頁背
    面）；證人曾俊吉於原審審理時證述：案發前的下午傍晚，
    跟許軒、辰○○、鍾任達過去告訴人丁○○的住處，在車
    程中並沒有聊到什麼，只知道後來有打電話給廖培翔而已，
    許軒並沒有說要去丁○○那邊勘查的原因為何，我也不曉
    得辰○○為何要跟著去等語（見98重訴11號卷三第23頁背面
    至第24頁正面）；證人鍾任達於偵訊時證述：勘查現場時，
    辰○○有去，因為那時他載我去上班，許軒開著鄧耀祖的
    車，叫我上車，辰○○跟著上車，曾俊吉也跟著上車等語（
    98偵2318號卷第85頁、第156頁），於原審審理時證述：辰
    ○○跟我們去勘查地點並沒有原因，那時候其實我們兩個也
    都不知道許軒要幹嘛去勘查地點，辰○○在車上也沒有問
    為什麼去那邊，要去的時候我根本都不知道，是快到的時候
    ，許軒叫我打電話問廖培翔，我才知道他要去找丁○○他
    住處等語（見98重訴11號卷三第70頁背面、第72頁正面）。
    由上可知，證人許軒於案發當日傍晚，前往告訴人丁○○
    住處勘查，主要是透過證人鍾任達以電話詢問證人廖培翔，
    確認告訴人丁○○住處，被告辰○○及被告曾俊吉雖一同搭
    車前往，但被告辰○○主觀上是否知悉當時要去勘查告訴人
    丁○○之住處及其勘查之目的為何，尚有疑義；實難以此遽
    認被告辰○○於事前在勘察丁○○住處時，即有與許軒等
    人有何傷害之犯意聯絡，且無法證明被告辰○○確給予證人
    許軒、鍾任達於確認告訴人丁○○住處一事上有何精神或
    物質之幫助，即難認係屬幫助行為。況且，被告辰○○僅一
    同搭乘證人許軒之車輛，前往告訴人丁○○住處查看，對
    於案發當晚許軒同夥等數十人所前往實行之毀損、打人犯
    罪等行為間，並無直接之影響，而按幫助犯之成立，除須具
    有幫助他人犯罪之故意與行為外，仍須所為幫助行為與正犯
    所實行之犯罪間，具有直接之影響，亦即幫助犯之幫助行為
    ，須與正犯之意思相一致，始足當之，倘行為人所為與正犯
    所實行之犯罪行為間，並無直接之影響，即難以幫助犯相繩
    ，最高法院96年臺上字第6822號判決要旨可資參照，是被告
    辰○○於案發當日下午，一同與證人曾俊吉、鍾任達搭乘證
    人許軒所駕車輛，前往告訴人丁○○住處查看，應尚難認
    已構成幫助犯。公訴人認被告辰○○至少應已構成幫助犯，
    應非可採。
  (四)綜上所述，依公訴人提出之證據及說明，尚難認被告辰○○
    有參與案發當晚在舊果菜市場集結，及其後共同前往命案現
    場實行、毆打被害人身體之行為，且公訴人亦未提出其他積
    極證據，足認被告辰○○與參與本案之共犯間，有共犯本案
    之犯意聯絡情形，是難認被告辰○○與本案其他共同被告間
    ，有何犯意聯絡或行為分擔。從而，被告辰○○被訴殺人既
    遂、未遂部分，其犯罪均屬不能證明，此部分應為無罪之諭
    知。
五、綜上所述，公訴人所舉證據尚無法認定被告辰○○確有涉犯
    殺人既遂、未遂部分之犯行，檢察官上訴理由，猶執上開陳
    詞一再論述被告仍有共謀共同正犯或幫助犯之可能，而犯有
    上開罪嫌，然查此部分無其他補強證據以佐證其真實性，自
    難僅憑上開證人即告訴人丁○○、丙○○等人上開有瑕疵之
    供述，作為被告有罪之唯一證據。檢察官所舉證據及法院依
    法定職權調查所得之證據，尚未達於通常一般人均不致有所
    懷疑之程度，被告所辯並無上開犯行，尚堪採信，此外復查
    無其他積極證據足資證明被告辰○○確有上開殺人既遂、未
    遂部分之犯行，應認為不能證明被告犯罪，尚難以臆測或假
    設性之推論，遽以認定被告犯罪。是原審就被告辰○○被訴
    殺人及殺人未遂部分為無罪之諭知，本院經核原判決認事用
    法俱無不合，檢察官上訴意旨稱原判決認定事實及適用法律
    違誤，指摘原判決不當，為無理由，應予駁回其上訴。
己、被告卯○○經合法傳喚，無正當理由不到庭，爰不待其陳述
    ，逕行判決，併此敘明。
庚、適用之法律
一、刑事訴訟法第368條、第369條第1項前段、第364條、第299
    條第1項前段、第300條、第371條。
二、刑法第28條、第55條、第277條第1項、第277條第2項前段、
    、第51條第5款、第59條、第38條第1項第2款。
三、刑法施行法第1之1條
四、兒童及少年福利法第70條第1項前段。
本案經檢察官郭珍妮到庭執行職務。
中    華    民    國    99    年    11    月    17    日
                  刑事第四庭    審判長法  官  吳志誠
                                      法  官  羅心芳
                                      法  官  吳森豐
以上正本證明與原本無異。
毀損罪部分不得上訴。
其餘部分如不服本判決應於收受送達後10日內向本院提出上訴書
狀，其未敘述上訴理由者，並得於提起上訴後10日內向本院補提
理由書（均須按他造當事人之人數附繕本）「切勿逕送上級法院
」。
                                      書記官  岑  玢
中    華    民    國    99    年    11    月    17    日
【附錄本案論罪科刑法條全文】
刑法第168條：
於執行審判職務之公署審判時或於檢察官偵查時，證人、鑑定人
、通譯於案情有重要關係之事項，供前或供後具結，而為虛偽陳
述者，處七年以下有期徒刑。
刑法第271條：
殺人者，處死刑、無期徒刑或十年以上有期徒刑。
前項之未遂犯罰之。
預備犯第一項之罪者，處二年以下有期徒刑。
刑法第277條：
傷害人之身體或健康者，處三年以下有期徒刑、拘役或一千元以
下罰金。
犯前項之罪因而致人於死者，處無期徒刑或七年以上有期徒刑；
致重傷者，處三年以上十年以下有期徒刑。
刑法第354條：
毀棄、損壞前二條以外之他人之物或致令不堪用，足以生損害於
公眾或他人者，處二年以下有期徒刑、拘役或五百元以下罰金。
附表：扣案兇器
┌──┬────────┬──┬──────────────┬───┬───┐
│編號│名            稱│數量│備                        註│持用人│所有人│
├──┼────────┼──┼──────────────┼───┼───┤
│ 一 │黑色棒頭木質球棒│1支 │長約62.8公分，棒頭最粗部位直│不詳  │不詳  │
│    │                │    │徑約4.8公分，自中段斷裂。   │      │      │
├──┼────────┼──┼──────────────┼───┼───┤
│ 二 │褐色木質球棒    │1支 │長約63公分，棒頭最粗部位直徑│曾俊吉│不詳  │
│    │                │    │約4.3公分，自中段斷裂。     │      │      │
├──┼────────┼──┼──────────────┼───┼───┤
│ 三 │黑色木質斷裂球棒│1支 │長約27公分，棒頭最粗部位直徑│不詳  │不詳  │
│    │之棒頭          │    │約4.8公分。                 │      │      │
├──┼────────┼──┼──────────────┼───┼───┤
│ 四 │中空鐵管        │1支 │長約119.7公分，直徑約2.6公分│許軒│不詳  │
│    │                │    │，重約1889公克，略為彎曲。  │      │      │
├──┼────────┼──┼──────────────┼───┼───┤
│ 五 │中空鐵管        │1支 │長約112公分，直徑約2.5公分，│鍾照乾│不詳  │
│    │                │    │重約1330公克。              │      │      │
├──┼────────┼──┼──────────────┼───┼───┤
│ 六 │太陽牌高級西瓜刀│1支 │長約29.5公分，刀鞘入口寬度約│鍾承恩│鍾承恩│
│    │刀鞘            │    │4.2公分，厚度約0.2公分。    │      │      │
├──┼────────┼──┼──────────────┼───┼───┤
│ 七 │撞球桿          │1支 │長約43.3公分、30.5公分，尚缺│不詳  │曾俊吉│
│    │                │    │少前端另一段，最寬之握把部分│      │      │
│    │                │    │直徑約3公分，前端較窄部分之 │      │      │
│    │                │    │直徑約2.2公分，自中段斷裂。 │      │      │
├──┼────────┼──┼──────────────┼───┼───┤
│ 八 │中空鐵管        │1支 │長約103公分，重約1279公克。 │不詳  │不詳  │
└──┴────────┴──┴──────────────┴───┴───┘


司法院資訊處製作；財團法人民間司法改革基金會備份。
